---
title: "micro-RNA Heart Transplantation"
output:
  html_notebook: default
---

```{r setup, include=FALSE}
knitr::opts_chunk$set(
	echo = FALSE,
	message = FALSE,
	warning = FALSE
)
```

```{r}
library(tidyverse)
library(DESeq2)
library(pheatmap)
library(RColorBrewer)
library(clusterProfiler)
library(biomaRt)
library(org.Hs.eg.db)
library(EnhancedVolcano)
library(GenomicRanges)
library(msigdbr)
library(multiMiR)
library(miRBaseConverter)
library(enrichplot)
library(vsn)
library(rvest)
library(patchwork)
library(dbplyr)
```
## Импортируем данные ##
**Таблица фенотипов:**
```{r}
setwd("/Users/dariakilina/GitHub/Micro-RNA_cardiology")
coldata <- read_tsv("data/phenotable.tsv", show_col_types = FALSE)
coldata$group <- NULL  
coldata
```
**Таблица каунтов:**
```{r}
counts <- read.csv("data/miR.Counts.csv", header = TRUE, sep = ",")
counts <- column_to_rownames(counts, var = "miRNA")
head(counts)
```
**Таблица каунтов только для выбранных образцов:**
```{r}
colnames(counts) <- gsub("^X", "", colnames(counts))

counts_samples <- colnames(counts)
phenotable_samples <- coldata$sample
common_samples <- intersect(counts_samples, phenotable_samples)

counts <- counts[, c(counts$miRNA, common_samples)]  
counts <- counts[, coldata$sample] #ранжирую по колонки в counts так же как и названия строк в coldata
head(counts)
```
**Аnnotation report:**
```{r}
anno <- read.csv("data/annotation.report.csv", header = TRUE, sep = ",")
anno <- anno[, -c(2:5, 7, 15)]
 
common_samples <- intersect(anno$Sample.name.s., coldata$sample)

anno <- anno[anno$Sample.name.s. %in% common_samples, ]
anno <- anno[match(coldata$sample, anno$Sample.name.s.), ] #ранжирую по колонки в counts так же как и названия строк в coldata
anno
```
## Весь датасет
```{r}
anno_long <- anno %>%
  pivot_longer(cols = -Sample.name.s., names_to = "RNA_Type", values_to = "Count")

plt <- ggplot(anno_long, aes(x = Sample.name.s., y = Count, fill = RNA_Type)) +
  geom_bar(stat = "identity") +
  theme_minimal() +
  labs(x = "Sample", y = "Read Count") +
  theme(axis.text.x = element_text(angle = 45, hjust = 1)) +
  scale_fill_brewer(palette = "Set3")  # Красивые цвета

print(plt)
ggsave("./pictures_transpl/transpl_barplot_alldataset_no_normalised.tiff", plot = plt, width = 8, height = 6, dpi = 300,  bg = "white")
```

```{r}
anno_long <- anno %>%
  rowwise() %>%
  mutate(across(-Sample.name.s., ~ . / sum(c_across(-Sample.name.s.)))) %>% 
  ungroup() %>%
  pivot_longer(cols = -Sample.name.s., names_to = "RNA_Type", values_to = "Proportion")

plt <- ggplot(anno_long, aes(x = Sample.name.s., y = Proportion, fill = RNA_Type)) +
  geom_bar(stat = "identity") +
  theme_minimal() +
  labs(x = "Sample", y = "Proportion") +
  theme(axis.text.x = element_text(angle = 45, hjust = 1)) +
  scale_fill_brewer(palette = "Set3")

plt
ggsave("./pictures_transpl/transpl_barplot_alldataset_normalised.tiff", plot = plt, width = 8, height = 6, dpi = 300, bg = "white")
```
**Матрица для анализа дифференциальной экспрессии:**
```{r}
coldata$condition <- relevel(factor(coldata$condition), ref = "no_complications")
modelMatrix <- model.matrix(~condition, coldata)
modelMatrix
qr(modelMatrix)$rank  # ранг матрицы
ncol(modelMatrix) 
```

**Создание DESeqDataSet:**
```{r}
dds <- DESeqDataSetFromMatrix(countData = counts, colData = coldata, design = ~ condition)
dds$condition <- relevel(dds$condition, ref = "no_complications")
dds
```
**Фильтрация датасета:**
```{r}
dim(dds)
smallestGroupSize <- 15
keep <- rowSums(counts(dds) >= 10) >= smallestGroupSize
dds <- dds[keep,]
dim(dds)
```
###  Run Differential Expression Analysis ###
```{r}
dds <- DESeq(dds, fitType = "parametric")
dds
```

```{r}
plotDispEsts(dds)
```
**График нормализации каунтов**
```{r}
raw_counts <- counts(dds, normalized = FALSE)
normalized_counts <- counts(dds, normalized = TRUE)

df <- data.frame(
  Sample = rep(colnames(dds), 2),
  Counts = c(colSums(raw_counts), colSums(normalized_counts)),
  Type = rep(c("Raw", "Normalized"), each = ncol(dds))
)

plt <- ggplot(df, aes(x = Sample, y = Counts, fill = Type)) +
  geom_bar(stat = "identity", position = "dodge") +
  theme_minimal() +
  labs(title = "Counts before and after normalization", x = "Sample", y = "Total Counts") +
  theme(axis.text.x = element_text(angle = 45, hjust = 1))

plt
ggsave("./pictures_transpl/transpl_Counts before and after normalization.tiff", plot = plt, width = 8, height = 6, dpi = 300, bg = "white")
```
**rlog трансформация**

- Позволяет стабилизировать дисперсию (разброс значений), особенно для генов с низким уровнем экспрессии.  
- Преобразует данные в логарифмическую шкалу, но с регуляризацией, чтобы избежать сильного влияния малых значений. 

	•	Ось X: среднее количество прочтений (reads).  
	•	Ось Y: стандартное отклонение (разброс значений экспрессии).  

	•	График должен показывать почти горизонтальную линию, то есть SD не зависит от среднего выражения.  
	•	Это значит, что трансформация успешно стабилизировала дисперсию, что делает данные более пригодными для дальнейшего анализа.  
```{r}
rlt <- rlog(dds)  #rlog Transformation
meanSdPlot(assay(rlt)) 

```
**rlog трансформация**
```{r}
vsd <- varianceStabilizingTransformation(dds, blind=FALSE) 
meanSdPlot(assay(vsd)) #показывает, как изменяется стандартное отклонение в зависимости от среднего значения экспрессии
```

**PCA plot**
```{r}
pcaData <- plotPCA(rlt, intgroup=c("condition"), returnData = TRUE)
percentVar <- round(100 * attr(pcaData, "percentVar"))

pcaData$sample <- gsub("_.*", "", coldata$sample)


plt <- ggplot(pcaData, aes(PC1, PC2, color = condition)) +
  geom_text(aes(label=sample), size=3, vjust=1.5) +
  geom_point(size = 3) +
  xlab(paste0("PC1: ", percentVar[1], "%")) +
  ylab(paste0("PC2: ", percentVar[2], "%")) + 
  coord_fixed() +
  theme_bw() +
  scale_color_brewer(palette = "Set2")
plt
ggsave("./pictures_transpl/transpl_PCA plot.tiff", plot = plt, width = 8, height = 6, dpi = 300, bg = "white")
```

**Plot a heatmap of 50 most expressed genes**
Этот heatmap отражает уровни экспрессии генов, а не разницу между группами.
Цвета не означают up- или down-регуляцию в сравнении с контрольной группой, потому что heatmap показывает абсолютные значения экспрессии, а не fold change!
```{r}
select <- order(rowMeans(counts(dds,normalized=TRUE)),
                decreasing=TRUE)[1:50]
df <- as.data.frame(colData(dds)$condition)
colnames(df) <- "condition"
rownames(df) <- colnames(counts(dds))
plt <- pheatmap(assay(rlt)[select,], 
         cluster_rows = TRUE, 
         show_rownames = TRUE, 
         cluster_cols = TRUE, 
         annotation_col = df,
         fontsize_row = 6) 

plt
ggsave("./pictures_transpl/transpl_Plot a heatmap of 50 most expressed genes.tiff", plot = plt, width = 8, height = 6, dpi = 300, bg = "white")
```
**Plot of the distance between samples heatmap**
Расчет расстояний между образцами
	•	Обычно используется евклидово расстояние (по умолчанию в DESeq2).
	•	Оно вычисляется по нормализованным данным экспрессии (rlog() или vst()).
	•	Чем меньше расстояние — тем более похожи образцы.
```{r}
sampleDists <- dist(t(assay(rlt)))
sampleDistMatrix <- as.matrix(sampleDists)
rownames(sampleDistMatrix) <- paste(rlt$condition)
colnames(sampleDistMatrix) <- paste(rlt$condition)
colors <- colorRampPalette(rev(brewer.pal(9, "Blues")) )(255)

plt <- pheatmap(sampleDistMatrix,
         clustering_distance_rows = "euclidean",
         clustering_distance_cols = "euclidean",
         color = colors)

plt
ggsave("./pictures_transpl/transpl_Plot of the distance between samples heatmap.tiff", plot = plt, width = 8, height = 6, dpi = 300, bg = "white")
```
## Гуморальное отторжение ##

**Результаты анализа диф экспресии с контрастом "humoral" VS "no_complications"**
```{r}
res_humoral <- results(dds, contrast=c("condition", "humoral", "no_complications"))
res_humoral
```
**MA plot**
Фильтрация точек с низким средним экспрессированием (по baseMean).
	•	Обычно отсекаются baseMean < 1.
	2.	Определение значимых генов (синие точки):
	•	Используется критерий padj < 0.1 по умолчанию, а не < 0.05! 
```{r}
tiff("./pictures_transpl/transpl_PlotMA_standart_padj_0.05_humoral.tiff", 
     width = 8, height = 6, units = "in", res = 300, bg = "white")
plotMA(res_humoral, alpha = 0.05, ylim = c(-8, 8)) 
dev.off()
plotMA(res_humoral, alpha = 0.05, ylim = c(-8, 8)) 
```
**Кастомный MA plot**
```{r}
res_df <- res_humoral %>%
  as.data.frame() %>%
  mutate(color = case_when( 
    padj < 0.05  ~ "padj < 0.05",   
    pvalue < 0.05  ~ "pvalue < 0.05", 
    TRUE ~ "All"
  ))

plt <- ggplot(res_df, aes(x = baseMean, y = log2FoldChange, color = color)) +
  geom_point(alpha = 0.7, size = 1) +
  geom_hline(yintercept = 0, linetype = "solid", color = "gray40", size = 1.5) +
  scale_color_manual(values = c("All" = "gray70", 
                                "pvalue < 0.05" = "blue", 
                                "padj < 0.05" = "red")) +
  scale_x_log10(labels = scales::scientific) + 
  theme_minimal() +
  labs(x = "mean of normalized counts", 
       y = "log fold change", 
       color = NULL)

plt
ggsave("./pictures_transpl/transpl_Сustom MAplot_humoral.tiff", plot = plt, width = 8, height = 6, dpi = 300, bg = "white")
```

**Значимые результаты**

```{r}
signres_humoral <- results(dds, contrast=c("condition", "humoral", "no_complications"), alpha=0.05) 
summary(signres_humoral)
```
Let's arranged it by log2FoldChange:
```{r}
order_indices <- order(-res_humoral$log2FoldChange)
res_humoral[order_indices, ]
```
**Visualisation for the first gene**
```{r}
#plotCounts(dds, gene=which.max(res_humoral$log2FoldChange), intgroup="condition")
plotCounts(dds, gene=which.min(res_humoral$padj), intgroup="condition")
#plotCounts(dds, gene=rownames(res)[which.min(res$padj[which.max(res$log2FoldChange)])], intgroup="condition")
```
**Визуализация в виде боксплотов**
hsa-miR-193b-5p
hsa-miR-1468-5p
hsa-miR-5588-5p
hsa-miR-100-5p
hsa-miR-193b-3p
hsa-miR-483-5p
hsa-miR-197-5p
hsa-miR-125b-5p
hsa-miR-146a-5p
```{r}
# gene_idx <- which.min(res_humoral$padj)
# gene_name <- rownames(res_humoral)[gene_idx]  

selected_miRNA <- "hsa-miR-193b-5p"

gene_idx <- which(rownames(res_humoral) == selected_miRNA)
gene_name <- rownames(res_humoral)[gene_idx] 
  
count_data <- plotCounts(dds, gene=gene_idx, intgroup="condition", returnData=TRUE)
count_data$sample <- gsub("_.*", "", rownames(count_data))  

plt <- ggplot(count_data, aes(x=condition, y=count, fill=condition)) +
  geom_boxplot(alpha=0.5) +
  geom_text(aes(label=sample), size=3, vjust=-1) + 
  geom_jitter(width=0.2, size=2, alpha=0.7) +
  scale_y_log10() +
  ggtitle(paste("Expression of", gene_name)) +
  theme_minimal()

plt
ggsave("./pictures_transpl/transpl_boxplots_humoral_hsa-miR-193b-5p.tiff", plot = plt, width = 16, height = 10, dpi = 300)
```
**Volcano plot**
```{r}
plt <- EnhancedVolcano(res_humoral,
                lab = rownames(res_humoral),
                x = "log2FoldChange",
                y = "padj",
                pCutoff = 0.05,
                FCcutoff = 1,
                labSize = 3.0,
                boxedLabels = FALSE,
                col = c('black', '#CBD5E8', '#B3E2CD', '#FDCDAC'),
                colAlpha = 1,
                title = NULL,        
                subtitle = NULL) 

plt
ggsave("./pictures_transpl/transpl_VolcanoPlot_humoral.tiff", plot = plt, width = 8, height = 6, dpi = 300, bg = "white")
```
```{r}
coldata_filtered <- coldata[coldata$condition %in% c("humoral", "no_complications"), ]
coldata_filtered
```

**Plot a heatmap of diff expressed genes**
```{r}
res_sign_humoral <- subset(res_humoral, padj < 0.05 & !is.na(padj) & abs(log2FoldChange) > 1.0)
res_sign_humoral <- res_sign_humoral[order(res_sign_humoral$log2FoldChange, decreasing = TRUE), ]

sig_genes <- rownames(res_sign_humoral)  

de_mat <- assay(rlt)[sig_genes, ] 

de_mat_filtered <- de_mat[, coldata_filtered$sample]
#datamatrix <- t(scale(t(de_mat_filtered)))
datamatrix <- de_mat_filtered

annotation_col <- data.frame(condition = coldata_filtered$condition)
rownames(annotation_col) <- colnames(datamatrix)

annotation_colors <- list(
  condition = c("no_complications" = "#FFCC00", "humoral" = "#3399FF"))

plt <- pheatmap(datamatrix,
         cluster_rows = TRUE, 
         show_rownames = TRUE, 
         cluster_cols = TRUE, 
         annotation_col = annotation_col,
         annotation_colors = annotation_colors,
         display_numbers = FALSE,
         legend = TRUE,
         fontsize = 15)  

ggsave("./pictures_transpl/transpl_Heatmap of diff expressed genes_humoral.tiff", plot = plt, width = 8, height = 6, dpi = 300, bg = "white")
```


### Анализ обогащения гуморальное отторжение###
```{r}
up_humoral <- res_sign_humoral %>% 
  as.data.frame() %>% 
  filter(log2FoldChange > 0)
down_humoral <- res_sign_humoral %>% 
  as.data.frame() %>% 
  filter(log2FoldChange < 0)
rownames(up_humoral)
rownames(down_humoral)
```
**Конвертация в MIMATID** 
```{r}
converted_up_humoral <- miRNAVersionConvert(rownames(up_humoral))
converted_up_humoral
```
**Запрос таргетов из базы multiMiR** 
```{r}
targets_humoral_down <- unique(get_multimir(org = "hsa", mirna = converted_up_humoral$Accession, table = "validated")@data$target_symbol)
#writeLines(targets_down, "targets_down150_list.txt")
```
**Анализ обогащения из базы биологических процессов**
```{r}
#msig_go_bp <- msigdbr(species = "Homo sapiens", category = "C5", subcategory = "GO:BP")
# targets_down <- readLines("targets_down150_list.txt")
# targets_up <- readLines("targets_up150_list.txt")

GO_enrich_down_humoral_bp <- enrichGO(
  gene          = targets_humoral_down,  
  OrgDb         = org.Hs.eg.db,
  keyType       = "SYMBOL",
  ont           = "BP", 
  pAdjustMethod = "BH",
  qvalueCutoff  = 0.05
)
```

**Визуализация**
```{r}

p1 <- dotplot(GO_enrich_down_humoral_bp, showCategory = 20) + 
  ggtitle("GO Enrichment for DOWNregulated targets") + 
  theme(
    plot.title = element_text(size = 12, face = "bold"),
    axis.text.y = element_text(size = 20)
  )

p1

ggsave("./pictures_transpl/transpl_GO_enrichment_dotplot_down_humoral_bp.tiff", plot = p1, width = 16, height = 10, dpi = 300)
```
```{r}
GO_enrich_DOWN_humoral_BP <- enrichplot::pairwise_termsim(GO_enrich_down_humoral_bp, method = "JC")

plt <- emapplot(GO_enrich_DOWN_humoral_BP, 
         repel = TRUE,
         showCategory = 20) +
  ggtitle("Biological processes for DOWNregulated targets for humoral") +
  theme(
    plot.title = element_text(size = 12, face = "bold"),
    axis.text = element_text(size = 3)
    )    

plt

ggsave("./pictures_transpl/transpl_GO_enrichment_emapplot_down_humoral_BP.tiff", plot = plt, width = 16, height = 10, dpi = 300)
```
```{r}
GO_enrich_down_humoral_bp@result$Description[1:20]
```
**Возможный биологический смысл**
*“Cell growth”, “Regulation of cell growth”, “Regulation of cell cycle phase transition”, “Mitotic nuclear division”, “DNA replication”, “Sister chromatid segregation”*  
Гуморальное отторжение сопровождается воспалением и повреждением эндотелия сосудов трансплантата. В таких условиях наблюдается угнетение пролиферации клеток, особенно в эндотелии и кардиомиоцитах, из-за оксидативного стресса, цитокинового шторма и нарушения микроциркуляции.

*“Proteasome-mediated ubiquitin-dependent protein catabolic process”, “Regulation of protein catabolic process”*. 
Убиквитин-протеасомная система играет важную роль в удалении поврежденных и неправильно свернутых белков. Ее угнетение может привести к накоплению аномальных белков и усилению клеточного стресса, что ухудшает состояние трансплантата.

*“Nucleocytoplasmic transport”, “Nuclear transport”*. 
Активный ядерно-цитоплазматический транспорт необходим для правильного функционирования транскрипционных факторов и регуляции стрессовых ответов. Его снижение может указывать на нарушение клеточной регуляции в условиях воспаления.

*“Axonogenesis”, “Regulation of neuron projection development”, “Dendrite development”*. 
Могут быть связаны с регенерацией и реорганизацией нервных окончаний в сердечной ткани или с вовлечением паракринных факторов в воспалительный процесс.

*“Regulation of chromosome organization”, “Chromosome segregation”, “Mitotic cell cycle phase transition”*. 
Отторжение трансплантата сопровождается повышенной иммунной атакой, что может приводить к повреждению ДНК и нестабильности хромосом в клетках трансплантата.

**Визуализация путей KEGG**

```{r}
msig_go_bp <- msigdbr(species = "Homo sapiens", category = "C2", subcategory = "CP:KEGG")


GO_enrich_down_bp_KEGG <- enricher(gene = targets_humoral_down, TERM2GENE = msig_go_bp[, c("gs_name", "gene_symbol")])

plt <- dotplot(GO_enrich_down_bp_KEGG, showCategory = 20) + 
  ggtitle("GO Enrichment for DOWNregulated targets") + 
  theme(
    plot.title = element_text(size = 14, face = "bold"),
    axis.text.y = element_text(size = 12)
  )

plt
ggsave("./pictures_transpl/transpl_GO_enrichment_dotplot_down_humoral_KEGG.tiff", plot = p1, width = 16, height = 10, dpi = 300)
```
## Клеточное отторжение ##
```{r}
res_cellular <- results(dds, contrast=c("condition", "cellular", "no_complications"))
res_cellular
```
**MA plot**

```{r}
tiff("./pictures_transpl/transpl_PlotMA_standart_padj_0.05_cellular.tiff", 
     width = 8, height = 6, units = "in", res = 300, bg = "white")
plotMA(res_cellular, alpha = 0.05, ylim = c(-8, 8)) 
dev.off()
plotMA(res_cellular, alpha = 0.05, ylim = c(-8, 8)) 
```

**Кастомный MA plot**
```{r}
res_df <- res_cellular %>%
  as.data.frame() %>%
  mutate(color = case_when( 
    padj < 0.05  ~ "padj < 0.05",   
    pvalue < 0.05  ~ "pvalue < 0.05", 
    TRUE ~ "All"
  ))

plt <- ggplot(res_df, aes(x = baseMean, y = log2FoldChange, color = color)) +
  geom_point(alpha = 0.7, size = 1) +
  geom_hline(yintercept = 0, linetype = "solid", color = "gray40", size = 1.5) +
  scale_color_manual(values = c("All" = "gray70", 
                                "pvalue < 0.05" = "blue", 
                                "padj < 0.05" = "red")) +
  scale_x_log10(labels = scales::scientific) + 
  theme_minimal() +
  labs(x = "mean of normalized counts", 
       y = "log fold change", 
       color = NULL)

plt
ggsave("./pictures_transpl/transpl_Сustom MAplot_cellular.tiff", plot = plt, width = 8, height = 6, dpi = 300, bg = "white")
```
## БКAПC ##
```{r}
res_TCAD <- results(dds, contrast=c("condition", "TCAD", "no_complications"))
res_TCAD
```

**MA plot**
```{r}
tiff("./pictures_transpl/transpl_PlotMA_standart_padj_0.05_TCAD.tiff", 
     width = 8, height = 6, units = "in", res = 300, bg = "white")
plotMA(res_TCAD, alpha = 0.05, ylim = c(-8, 8)) 
dev.off()
plotMA(res_TCAD, alpha = 0.05, ylim = c(-8, 8)) 
```
**Кастомный MA plot**
```{r}
res_df <- res_TCAD %>%
  as.data.frame() %>%
  mutate(color = case_when( 
    padj < 0.05  ~ "padj < 0.05",   
    pvalue < 0.05  ~ "pvalue < 0.05", 
    TRUE ~ "All"
  ))

plt <- ggplot(res_df, aes(x = baseMean, y = log2FoldChange, color = color)) +
  geom_point(alpha = 0.7, size = 1) +
  geom_hline(yintercept = 0, linetype = "solid", color = "gray40", size = 1.5) +
  scale_color_manual(values = c("All" = "gray70", 
                                "pvalue < 0.05" = "blue", 
                                "padj < 0.05" = "red")) +
  scale_x_log10(labels = scales::scientific) + 
  theme_minimal() +
  labs(x = "mean of normalized counts", 
       y = "log fold change", 
       color = NULL)

plt
ggsave("./pictures_transpl/transpl_Сustom_MAplot_TCAD.tiff", plot = plt, width = 8, height = 6, dpi = 300, bg = "white")
```
**Значимые результаты**
```{r}
signres_TCAD <- results(dds, contrast=c("condition", "TCAD", "no_complications"), alpha=0.05) 
summary(signres_TCAD)
```
**Volcano plot**
```{r}
plt <- EnhancedVolcano(res_TCAD,
                lab = rownames(res_TCAD),
                x = "log2FoldChange",
                y = "padj",
                pCutoff = 0.05,
                FCcutoff = 1,
                labSize = 3.0,
                boxedLabels = FALSE,
                col = c('black', '#CBD5E8', '#B3E2CD', '#FDCDAC'),
                colAlpha = 1,
                title = NULL,        
                subtitle = NULL) 

plt
ggsave("./pictures_transpl/transpl_VolcanoPlot_TCAD.tiff", plot = plt, width = 8, height = 6, dpi = 300, bg = "white")
```
```{r}
gene_idx <- which.min(res_TCAD$padj)
gene_name <- rownames(res_TCAD)[gene_idx]  

# selected_miRNA <- "hsa-miR-193b-5p"
# 
# gene_idx <- which(rownames(res_humoral) == selected_miRNA)
# gene_name <- rownames(res_humoral)[gene_idx] 
  
count_data <- plotCounts(dds, gene=gene_idx, intgroup="condition", returnData=TRUE)
count_data$sample <- gsub("_.*", "", rownames(count_data))  

plt <- ggplot(count_data, aes(x=condition, y=count, fill=condition)) +
  geom_boxplot(alpha=0.5) +
  geom_text(aes(label=sample), size=3, vjust=-1) + 
  geom_jitter(width=0.2, size=2, alpha=0.7) +
  scale_y_log10() +
  ggtitle(paste("Expression of", gene_name)) +
  theme_minimal()

plt
ggsave("./pictures_transpl/transpl_boxplots_TCAD_hsa-miR-582-3p.tiff", plot = plt, width = 16, height = 10, dpi = 300)
```
**Анализ обогащения TCAD**
```{r}
res_sign_TCAD <- subset(res_TCAD, padj < 0.05 & !is.na(padj) & abs(log2FoldChange) > 1.0)

up_TCAD <- res_sign_TCAD %>% 
  as.data.frame() %>% 
  filter(log2FoldChange > 0)
down_TCAD <- res_sign_TCAD %>% 
  as.data.frame() %>% 
  filter(log2FoldChange < 0)
rownames(up_TCAD)
rownames(down_TCAD)
```

```{r}
converted_down_TCAD <- miRNAVersionConvert(rownames(down_TCAD))
converted_down_TCAD
```
**Запрос таргетов из базы multiMi**
```{r}
targets_TCAD_up <- unique(get_multimir(org = "hsa", mirna = converted_down_TCAD$Accession, table = "validated")@data$target_symbol)
```
**Анализ обогащения из базы биологических процессов**
```{r}
GO_enrich_up_TCAD_bp <- enrichGO(
  gene          = targets_TCAD_up,  
  OrgDb         = org.Hs.eg.db,
  keyType       = "SYMBOL",
  ont           = "BP", 
  pAdjustMethod = "BH",
  qvalueCutoff  = 0.05
)

p1 <- dotplot(GO_enrich_up_TCAD_bp, showCategory = 20) + 
  ggtitle("GO Enrichment for UPregulated targets TCAD") + 
  theme(
    plot.title = element_text(size = 12, face = "bold"),
    axis.text.y = element_text(size =20)
  )

p1

ggsave("./pictures_transpl/transpl_GO_enrichment_dotplot_up_TCAD_bp.tiff", plot = p1, width = 16, height = 10, dpi = 300)
```
*RNA splicing, regulation of RNA splicing, mRNA splicing via spliceosome, regulation of mRNA processing*
	•	Гипоксия и оксидативный стресс → изменённый сплайсинг проапоптотических и пролиферативных генов (например, Bcl-x, VEGF).  
	•	Дисфункция эндотелия → активация факторов, регулирующих сплайсинг (SRSF1, hnRNP).  

*Wnt signaling pathway, canonical Wnt signaling pathway, regulation of Wnt signaling pathway, cell-cell signaling by Wnt*
	•	Wnt участвует в ангиогенезе, регенерации тканей и фиброзе.  
	•	Хроническое повреждение эндотелия требует ремоделирования сосудов.  
	•	гипоксия и воспаление вызывают переключение Wnt на про-фибротический режим → стимулируется экспансия гладкомышечных клеток и утолщение интимы сосудов.  

*RNA localization, establishment of RNA localization*
	•	Стабильность мРНК важна для пролонгированного ответа на стресс.  
	•	Воспаление вызывает сортировку мРНК к определённым компартментам клетки (например, к стрессовым гранулам).  
	•	Увеличивается локализация мРНК VEGF в эндотелиальных клетках → усиленный ангиогенез.  
	•	Перенос мРНК воспалительных медиаторов (TNF-α, IL-6) → хроническая иммунная активация.  

*Osteoblast differentiation, in utero embryonic development*
	•	При хроническом повреждении гладкомышечные клетки сосудов переходят в остеобластоподобные клетки → это вызывает кальцификацию сосудов.  
	•	Аналогичные процессы происходят при хроническом воспалении и оксидативном стрессе.  
	•	Wnt участвует в кальцификации сосудов трансплантата.  
	•	Гипоксия стимулирует проостеогенные сигналы, активируя BMP-2 и RUNX2.  

```{r}
GO_enrich_UP_TCAD_bp <- enrichplot::pairwise_termsim(GO_enrich_up_TCAD_bp, method = "JC")

plt <- emapplot(GO_enrich_UP_TCAD_bp, 
         repel = TRUE,
         showCategory = 20) +
  ggtitle("Biological processes for UPregulated targets for TCAD") +
  theme(
    plot.title = element_text(size = 12, face = "bold"),
    axis.text = element_text(size = 3)
    )    

plt

ggsave("./pictures_transpl/transpl_GO_enrichment_emapplot_UP_TCAD_BP.tiff", plot = plt, width = 16, height = 10, dpi = 300)
```
```{r}
GO_enrich_up_TCAD_bp@result$Description[1:20]
```


**Визуализация путей KEGG**
```{r}
msig_go_bp <- msigdbr(species = "Homo sapiens", category = "C2", subcategory = "CP:KEGG")


GO_enrich_up_TCAD_KEGG <- enricher(gene = targets_TCAD_up, TERM2GENE = msig_go_bp[, c("gs_name", "gene_symbol")])

plt <- dotplot(GO_enrich_up_TCAD_KEGG, showCategory = 20) +
  ggtitle("GO Enrichment for UPregulated targets") +
  theme(
    plot.title = element_text(size = 14, face = "bold"),
    axis.text.y = element_text(size = 12)
  )
plt
ggsave("./pictures_transpl/transpl_GO_enrichment_emapplot_UP_TCAD_KEGG.tiff", plot = plt, width = 16, height = 10, dpi = 300)
```

1. C1 (Genomic Signature Prediction)
	•	Включает генетические сигнатуры, которые используются для предсказания различных фенотипов или состояний, основанных на генетической информации. 299
2. C2 (Curated Gene Sets)
	•	CGP: Gene sets curated for cancer genomics 3384
	•	CP: Gene sets curated for canonical pathways  29
	•	CP:BIOCARTA: 292
	•	CP:KEGG: 186
	•	CP:PID: Pathway Interaction Database 196
	•	CP:REACTOME: 1615
	•	CP:WIKIPATHWAYS: 664
3. C3 (Motif and Transcription Factor Gene Sets)
	•	MIR:MIRDB: Наборы микроРНК из базы данных MIRDB.  2377
	•	MIR_Legacy: Старые наборы микроРНК.  221
	•	TFT:GTRD: Наборы генов, связанные с факторами транскрипции из GTRD (Gene Transcription Regulation Database).  518
	•	TFT:TFT_Legacy: Старые наборы факторов транскрипции. 610
4. C4 (Computational Gene Sets)
	•	CGN: Наборы генов, связанные с компьютерными моделями или системами. 427
	•	CM: Математические или вычислительные модели для анализа данных генетики. 431
5. C5 (Gene Ontology Gene Sets)
	•	GO:BP: Наборы генов, связанные с биологическими процессами (Biological Process). 7658
	•	GO:CC: Наборы генов, связанные с клеточными компонентами (Cellular Component).  1006
	•	GO:MF: Наборы генов, связанные с молекулярной функции (Molecular Function). 1738
	•	HPO: Наборы генов, связанные с фенотипами, описанными в Human Phenotype Ontology. 5071
6. C6 (Oncogenic Signatures)
	•	Включает наборы генов, связанные с онкогенами и раковыми клетками. 189
7. C7 (Immunologic Signature Gene Sets)
	•	IMMUNESIGDB: Наборы генов, связанные с иммунной системой, включая иммуно-онкологию и другие аспекты иммунитета.  4872
	•	VAX: Наборы генов, связанные с вакцинацией. 347
8. C8 (Cell Type Signature Gene Sets)
	•	Наборы генов, ассоциированные с различными типами клеток 700
9. H (Hallmark Gene Sets)
	•	Включает Hallmark Gene Sets, которые представляют ключевые биологические процессы и функции, общие для множества типов клеток и состояний. 50
