---
title: "micro-RNA Heart Transplantation"
output:
  html_notebook: default
---

```{r setup, include=FALSE}
knitr::opts_chunk$set(
	echo = FALSE,
	message = FALSE,
	warning = FALSE
)
```

**Устанавливаем необходимые библиотки**
```{r}
library(tidyverse)
library(DESeq2)
library(pheatmap)
library(RColorBrewer)
library(clusterProfiler)
library(biomaRt)
library(org.Hs.eg.db)
library(EnhancedVolcano)
library(GenomicRanges)
library(msigdbr)
library(multiMiR)
library(miRBaseConverter)
library(enrichplot)
library(vsn)
library(rvest)
library(patchwork)
library(dbplyr)
```
## Импортируем данные
```{r}
coldata <- read_tsv("data/phenotable.tsv", show_col_types = FALSE)
coldata$condition <- NULL  
coldata <- na.omit(coldata)
rownames(coldata) <- coldata$sample
coldata
```

```{r}
counts <- read.csv("data/miR.Counts.csv", header = TRUE, sep = ",")
counts <- column_to_rownames(counts, var = "miRNA")
head(counts)
```
```{r}
colnames(counts) <- gsub("^X", "", colnames(counts))

counts_samples <- colnames(counts)
phenotable_samples <- coldata$sample
common_samples <- intersect(counts_samples, phenotable_samples)

counts <- counts[, c(counts$miRNA, common_samples)]  
counts <- counts[, coldata$sample] #ранжирую по колонки в counts так же как и названия строк в coldata
head(counts)
```

```{r}
coldata$group <- relevel(factor(coldata$group), ref = "non_reject")
modelMatrix <- model.matrix(~group, coldata)
modelMatrix
```
```{r}
dds <- DESeqDataSetFromMatrix(countData = counts, colData = coldata, design = ~ group)
dds$group <- relevel(dds$group, ref = "non_reject")
dds
```
```{r}
dim(dds)
smallestGroupSize <- 7
keep <- rowSums(counts(dds) >= 10) >= smallestGroupSize
dds <- dds[keep,]
dim(dds)
```
###  Run Differential Expression Analysis ###
```{r}
dds <- DESeq(dds, fitType = "parametric")
dds
```

```{r}
plotDispEsts(dds)
```
```{r}
raw_counts <- counts(dds, normalized = FALSE)
normalized_counts <- counts(dds, normalized = TRUE)

df <- data.frame(
  Sample = rep(colnames(dds), 2),
  Counts = c(colSums(raw_counts), colSums(normalized_counts)),
  Type = rep(c("Raw", "Normalized"), each = ncol(dds))
)

ggplot(df, aes(x = Sample, y = Counts, fill = Type)) +
  geom_bar(stat = "identity", position = "dodge") +
  theme_minimal() +
  labs(title = "Counts before and after normalization", x = "Sample", y = "Total Counts") +
  theme(axis.text.x = element_text(angle = 45, hjust = 1))

```
rlog трансформация
```{r}
rlt <- rlog(dds)  #rlog Transformation
meanSdPlot(assay(rlt)) 

```
```{r}
vsd <- varianceStabilizingTransformation(dds, blind=FALSE) 
meanSdPlot(assay(vsd)) #показывает, как изменяется стандартное отклонение в зависимости от среднего значения экспрессии
```

** PCA plot **
```{r}
pcaData <- plotPCA(rlt, intgroup=c("group"), returnData = TRUE)
percentVar <- round(100 * attr(pcaData, "percentVar"))

pcaData$sample <- gsub("_.*", "", coldata$sample)


plt <- ggplot(pcaData, aes(PC1, PC2, color = group)) +
  geom_text(aes(label=sample), size=3, vjust=1.5) +
  geom_point(size = 3) +
  xlab(paste0("PC1: ", percentVar[1], "%")) +
  ylab(paste0("PC2: ", percentVar[2], "%")) + 
  coord_fixed() +
  theme_bw() +
  scale_color_brewer(palette = "Set2")
plt
ggsave("./pictures_transpl2/transpl_PCA plot.tiff", plot = plt, width = 8, height = 6, dpi = 300, bg = "white")
```

**Plot a heatmap of 50 most expressed genes**
Этот heatmap отражает уровни экспрессии генов, а не разницу между группами.
Цвета не означают up- или down-регуляцию в сравнении с контрольной группой, потому что heatmap показывает абсолютные значения экспрессии, а не fold change!
```{r}
select <- order(rowMeans(counts(dds,normalized=TRUE)),
                decreasing=TRUE)[1:50]
df <- as.data.frame(colData(dds)$group)
colnames(df) <- "groups"
rownames(df) <- colnames(counts(dds))
plt <- pheatmap(assay(rlt)[select,], 
         cluster_rows = TRUE, 
         show_rownames = TRUE, 
         cluster_cols = TRUE, 
         annotation_col = df,
         fontsize_row = 6) 

plt
ggsave("./pictures_transpl2/transpl_Plot a heatmap of 50 most expressed genes.tiff", plot = plt, width = 8, height = 6, dpi = 300, bg = "white")
```
**Plot of the distance between samples heatmap**
Расчет расстояний между образцами
	•	Обычно используется евклидово расстояние (по умолчанию в DESeq2).
	•	Оно вычисляется по нормализованным данным экспрессии (rlog() или vst()).
	•	Чем меньше расстояние — тем более похожи образцы.
```{r}
sampleDists <- dist(t(assay(rlt)))
sampleDistMatrix <- as.matrix(sampleDists)
rownames(sampleDistMatrix) <- paste(rlt$group)
colnames(sampleDistMatrix) <- paste(rlt$group)
colors <- colorRampPalette(rev(brewer.pal(9, "Blues")) )(255)

plt <- pheatmap(sampleDistMatrix,
         clustering_distance_rows = "euclidean",
         clustering_distance_cols = "euclidean",
         color = colors)

plt
ggsave("./pictures_transpl2/transpl_Plot of the distance between samples heatmap.tiff", plot = plt, width = 8, height = 6, dpi = 300, bg = "white")
```
```{r}
res_group <- results(dds, contrast=c("group", "reject", "non_reject"))
res_group
```
**MA plot**
Фильтрация точек с низким средним экспрессированием (по baseMean).
	•	Обычно отсекаются baseMean < 1.
	2.	Определение значимых генов (синие точки):
	•	Используется критерий padj < 0.1 по умолчанию, а не < 0.05! 
```{r}
tiff("./pictures_transpl2/transpl_PlotMA_standart_padj_0.05.tiff", 
     width = 8, height = 6, units = "in", res = 300, bg = "white")
plotMA(res_group, alpha = 0.05, ylim = c(-8, 8)) 
dev.off()
plotMA(res_group, alpha = 0.05, ylim = c(-8, 8)) 
```
**Кастомный MA plot**
```{r}
res_df <- res_group %>%
  as.data.frame() %>%
  mutate(color = case_when( 
    padj < 0.05  ~ "padj < 0.05",   
    pvalue < 0.05  ~ "pvalue < 0.05", 
    TRUE ~ "All"
  ))

plt <- ggplot(res_df, aes(x = baseMean, y = log2FoldChange, color = color)) +
  geom_point(alpha = 0.7, size = 1) +
  geom_hline(yintercept = 0, linetype = "solid", color = "gray40", size = 1.5) +
  scale_color_manual(values = c("All" = "gray70", 
                                "pvalue < 0.05" = "blue", 
                                "padj < 0.05" = "red")) +
  scale_x_log10(labels = scales::scientific) + 
  theme_minimal() +
  labs(x = "mean of normalized counts", 
       y = "log fold change", 
       color = NULL)

plt
ggsave("./pictures_transpl2/transpl_Сustom MAplot.tiff", plot = plt, width = 8, height = 6, dpi = 300, bg = "white")
```

**Значимые результаты**

```{r}
signres_group <- results(dds, contrast=c("group", "reject", "non_reject"), alpha=0.05) 
summary(signres_group)
```
Аутлайеры (outliers) в анализе дифференциальной экспрессии в DESeq2 — это гены, которые имеют очень высокие значения Cook’s distance. Это значит, что их экспрессия значительно отклоняется от общей тенденции среди реплик.

DESeq2 использует Cook’s distance, чтобы выявлять выбросы и предотвращать их влияние на результаты.

Dвыбросы могут возникать из-за технических артефактов, ошибок в секвенировании или низкой репрезентативности выборки. DESeq2 автоматически исключает их из анализа, чтобы не завышать или занижать статистическую значимость. На MA-плоте выбросы могут не отображаться, так как они не проходят пороги фильтрации и не включены в финальные результаты дифференциальной экспрессии.


Let's arranged it by log2FoldChange:
```{r}
order_indices <- order(-res_group$log2FoldChange)
res_group[order_indices, ]
```



Visualisation for gene with min pvalue 0.00246496
```{r}
#plotCounts(dds, gene=which.max(res_humoral$log2FoldChange), intgroup="condition")
plotCounts(dds, gene=which.min(res_group$pvalue), intgroup="group")
#plotCounts(dds, gene=rownames(res)[which.min(res$padj[which.max(res$log2FoldChange)])], intgroup="condition")
```
*Визуализация в виде боксплотов *

```{r}
gene_idx <- which.min(res_group$padj)
gene_name <- rownames(res_group)[gene_idx]  

# selected_miRNA <- "hsa-miR-193b-5p"
# 
# gene_idx <- which(rownames(res_humoral) == selected_miRNA)
# gene_name <- rownames(res_humoral)[gene_idx] 
  
count_data <- plotCounts(dds, gene=gene_idx, intgroup="group", returnData=TRUE)
count_data$sample <- gsub("_.*", "", rownames(count_data))  

plt <- ggplot(count_data, aes(x=group, y=count, fill=group)) +
  geom_boxplot(alpha=0.5) +
  geom_text(aes(label=sample), size=3, vjust=-1) + 
  geom_jitter(width=0.2, size=2, alpha=0.7) +
  scale_y_log10() +
  ggtitle(paste("Expression of", gene_name)) +
  theme_minimal()

plt
ggsave("./pictures_transpl2/transpl_boxplots.tiff", plot = plt, width = 16, height = 10, dpi = 300)
```
**Volcano plot**
```{r}
plt <- EnhancedVolcano(res_group,
                lab = rownames(res_group),
                x = "log2FoldChange",
                y = "pvalue",
                pCutoff = 0.05,
                FCcutoff = 1,
                labSize = 3.0,
                boxedLabels = FALSE,
                col = c('black', '#CBD5E8', '#B3E2CD', '#FDCDAC'),
                colAlpha = 1,
                title = NULL,        
                subtitle = NULL) 

plt
ggsave("./pictures_transpl2/transpl_VolcanoPlot.tiff", plot = plt, width = 8, height = 6, dpi = 300, bg = "white")
```
### Анализ обогащения  ###
```{r}
res_sign_group <- subset(res_group, pvalue < 0.05 & !is.na(pvalue) & abs(log2FoldChange) > 1.0)
res_sign_group <- res_sign_group[order(res_sign_group$log2FoldChange, decreasing = TRUE), ]

up_group <- res_sign_group %>% 
  as.data.frame() %>% 
  filter(log2FoldChange > 0)
down_group <- res_sign_group %>% 
  as.data.frame() %>% 
  filter(log2FoldChange < 0)
rownames(up_group)
rownames(down_group)
```


**Конвертация в MIMATID** 
```{r}
converted_up_group <- miRNAVersionConvert(rownames(up_group))
converted_up_group
converted_down_group <- miRNAVersionConvert(rownames(down_group))
converted_down_group
```
**Запрос таргетов из базы multiMiR** 
```{r}
targets_down <- unique(get_multimir(org = "hsa", mirna = converted_up_group$Accession, table = "validated")@data$target_symbol)
targets_up <- unique(get_multimir(org = "hsa", mirna = converted_down_group$Accession, table = "validated")@data$target_symbol)
#writeLines(targets_down, "targets_down150_list.txt")
```
**Анализ обогащения из базы биологических процессов**
```{r}
#msig_go_bp <- msigdbr(species = "Homo sapiens", category = "C5", subcategory = "GO:BP")
# targets_down <- readLines("targets_down150_list.txt")
# targets_up <- readLines("targets_up150_list.txt")

GO_enrich_up_bp <- enrichGO(
  gene          = targets_up,  
  OrgDb         = org.Hs.eg.db,
  keyType       = "SYMBOL",
  ont           = "BP", 
  pAdjustMethod = "BH",
  qvalueCutoff  = 0.05
)

GO_enrich_down_bp <- enrichGO(
  gene          = targets_down,  
  OrgDb         = org.Hs.eg.db,
  keyType       = "SYMBOL",
  ont           = "BP", 
  pAdjustMethod = "BH",
  qvalueCutoff  = 0.05
)
```

**Визуализация**
```{r}

p1 <- dotplot(GO_enrich_up_bp, showCategory = 20) + 
  ggtitle("GO Enrichment for UPregulated targets") + 
  theme(
    plot.title = element_text(size = 12, face = "bold"),
    axis.text.y = element_text(size = 20)
  )

p2 <- dotplot(GO_enrich_down_bp, showCategory = 20) + 
  ggtitle("GO Enrichment for DOWNregulated targets") + 
  theme(
    plot.title = element_text(size = 12, face = "bold"),
    axis.text.y = element_text(size = 20)
  )

p1 + p2

comb_plot <- p1 + p2

ggsave("./pictures_transpl2/transpl_GO_enrichment_dotplot_bp.tiff", plot = comb_plot, width = 16, height = 10, dpi = 300)
```
```{r}
GO_enrich_UP_BP <- enrichplot::pairwise_termsim(GO_enrich_up_bp, method = "JC")

plt <- emapplot(GO_enrich_UP_BP, 
         repel = TRUE,
         showCategory = 20) +
  ggtitle("Biological processes for UPregulated targets for humoral") +
  theme(
    plot.title = element_text(size = 12, face = "bold"),
    axis.text = element_text(size = 3)
    )    

plt

ggsave("./pictures_transpl2/transpl_GO_enrichment_emapplot_up_BP.tiff", plot = plt, width = 16, height = 10, dpi = 300)
```
```{r}
GO_enrich_up_bp@result$Description[1:20]
```
```{r}
GO_enrich_DOWN_BP <- enrichplot::pairwise_termsim(GO_enrich_down_bp, method = "JC")

plt <- emapplot(GO_enrich_DOWN_BP, 
         repel = TRUE,
         showCategory = 20) +
  ggtitle("Biological processes for DOWNregulated targets for humoral") +
  theme(
    plot.title = element_text(size = 12, face = "bold"),
    axis.text = element_text(size = 3)
    )    

plt

ggsave("./pictures_transpl2/transpl_GO_enrichment_emapplot_down_BP.tiff", plot = plt, width = 16, height = 10, dpi = 300)
```
```{r}
GO_enrich_down_bp@result$Description[1:20]
```
