---
title: "tRNA Vesicles"
output:
  html_notebook: default
---
**Устанавливаем необходимые библиотки**
```{r}
library(tidyverse)
library(DESeq2)
library(pheatmap)
library(RColorBrewer)
library(clusterProfiler)
library(biomaRt)
library(org.Hs.eg.db)
library(EnhancedVolcano)
library(GenomicRanges)
library(msigdbr)
library(multiMiR)
library(miRBaseConverter)
library(enrichplot)
library(vsn)
library(rvest)
library(patchwork)
library(dbplyr)
```
## Импортируем данные
```{r}
setwd("/Users/dariakilina/GitHub/Micro-RNA_cardiology")
coldata <- read_tsv("data/phenotableV.tsv", show_col_types = FALSE)
coldata$type <- as.factor(coldata$type)
coldata$patient <- as.factor(coldata$patient)
coldata$condition <- as.factor(coldata$condition)
coldata <- as.data.frame(coldata)
rownames(coldata) <- coldata$sample
coldata
```

```{r}
counts <- read.csv("data/tRF.Counts.csv", header = TRUE, sep = ",")
counts <- column_to_rownames(counts, var = "entry.name")
#counts <- round(counts) # если используем нормализованные данные
head(counts)
```
```{r}
colnames(counts) <- gsub("^X", "", colnames(counts))
common_samples <- intersect(colnames(counts), coldata$sample)

counts <- counts[, c(counts$miRNA, common_samples)]  
counts <- counts[, rownames(coldata)] #ранжирую по колонки в counts так же как и названия строк в coldata
head(counts)
```

```{r}
coldata$condition <- relevel(coldata$condition, ref = "before")
modelMatrix <- model.matrix(~type*condition + patient, data = coldata)
modelMatrix
```


```{r}
dds <- DESeqDataSetFromMatrix(countData = counts, 
                              colData = coldata, 
                              design = ~type*condition + patient)
dds$condition <- relevel(dds$condition, ref = "before")
dds
```
```{r}
dim(dds)
smallestGroupSize <- 3
keep <- rowSums(counts(dds) >= 10) >= smallestGroupSize
dds <- dds[keep,]
dim(dds)
```
**Run Differential Expression Analysis for all dataset**
```{r}
dds <- DESeq(dds, fitType = "parametric")
dds
```

```{r}
plotDispEsts(dds)
```
```{r}
raw_counts <- counts(dds, normalized = FALSE)
normalized_counts <- counts(dds, normalized = TRUE)

df <- data.frame(
  Sample = rep(colnames(dds), 2),
  Counts = c(colSums(raw_counts), colSums(normalized_counts)),
  Type = rep(c("Raw", "Normalized"), each = ncol(dds))
)

ggplot(df, aes(x = Sample, y = Counts, fill = Type)) +
  geom_bar(stat = "identity", position = "dodge") +
  theme_minimal() +
  labs(title = "Counts before and after normalization", x = "Sample", y = "Total Counts") +
  theme(axis.text.x = element_text(angle = 45, hjust = 1))


```
**rlog трансформация**
```{r}
rlt <- rlog(dds)  #rlog Transformation
meanSdPlot(assay(rlt)) 

```
```{r}
vsd <- varianceStabilizingTransformation(dds, blind=FALSE) 
meanSdPlot(assay(vsd)) #показывает, как изменяется стандартное отклонение в зависимости от среднего значения экспрессии
```

**PCA plot**
```{r}
pcaData <- plotPCA(rlt, intgroup=c("condition", "type", "patient"), returnData = TRUE)
percentVar <- round(100 * attr(pcaData, "percentVar"))

pcaData$condition_type <- paste(pcaData$condition, pcaData$type, sep = "_")

ggplot(pcaData, aes(PC1, PC2, shape = patient, color = condition_type)) +
  geom_point(size = 3) +
  xlab(paste0("PC1: ", percentVar[1], "%")) +
  ylab(paste0("PC2: ", percentVar[2], "%")) + 
  coord_fixed() +
  theme_bw() +
  ggtitle("PCA plot for all dataset before removing donor effect")+
  scale_color_brewer(palette = "Set2")
```
```{r}
assay(rlt) <- limma::removeBatchEffect(assay(rlt),
                                       batch = colData(dds)[,'patient'])

pcaData <- plotPCA(rlt, intgroup=c("condition", "type", "patient"), returnData = TRUE)
percentVar <- round(100 * attr(pcaData, "percentVar"))

pcaData$condition_type <- paste(pcaData$condition, pcaData$type, sep = "_")

plt <- ggplot(pcaData, aes(PC1, PC2, shape = patient, color = condition_type)) +
  geom_point(size = 3) +
  xlab(paste0("PC1: ", percentVar[1], "%")) +
  ylab(paste0("PC2: ", percentVar[2], "%")) + 
  coord_fixed() +
  theme_bw() +
  scale_color_brewer(palette = "Set2")

plt
ggsave("./pictures_tRNA_vesicles/PCA plot for all dataset after removing donor effect.tiff", plot = plt, width = 8, height = 6, dpi = 300, bg = "white")
```
**Plot a heatmap of 50 most expressed genes**
Этот heatmap отражает уровни экспрессии генов, а не разницу между группами.
Цвета не означают up- или down-регуляцию в сравнении с контрольной группой, потому что heatmap показывает абсолютные значения экспрессии, а не fold change!
```{r}
select <- order(rowMeans(counts(dds,normalized=TRUE)),
                decreasing=TRUE)[1:50]
df <- as.data.frame(colData(dds)[,c("type", "condition")])

plt <- pheatmap(assay(rlt)[select,], 
         cluster_rows = TRUE, 
         show_rownames = TRUE, 
         cluster_cols = TRUE, 
         annotation_col = df,
         fontsize_row = 6) 

plt
ggsave("./pictures_tRNA_vesicles/Plot a heatmap of 50 most expressed genes.tiff", plot = plt, width = 8, height = 6, dpi = 300, bg = "white")
```
**Plot of the distance between samples heatmap**
Расчет расстояний между образцами
	•	Обычно используется евклидово расстояние (по умолчанию в DESeq2).
	•	Оно вычисляется по нормализованным данным экспрессии (rlog() или vst()).
	•	Чем меньше расстояние — тем более похожи образцы.
```{r}
sampleDists <- dist(t(assay(rlt)))
sampleDistMatrix <- as.matrix(sampleDists)
rownames(sampleDistMatrix) <- paste(rlt$condition, rlt$type, sep="_type")
colnames(sampleDistMatrix) <- paste(rlt$condition, rlt$type, sep="_type")
colors <- colorRampPalette(rev(brewer.pal(9, "Blues")) )(255)

plt <- pheatmap(sampleDistMatrix,
         clustering_distance_rows = "euclidean",
         clustering_distance_cols = "euclidean",
         color = colors)

plt
ggsave("./pictures_tRNA_vesicles/Plot of the distance between samples heatmap.tiff", plot = plt, width = 8, height = 6, dpi = 300, bg = "white")
```

## Только везикулы типа 150
```{r}
coldata_150 <- coldata[coldata$type == 150, ]
rownames(coldata_150) <- coldata_150$sample
coldata_150
```
```{r}
common_samples_150 <- intersect(colnames(counts), coldata_150$samples)

counts_150 <- counts[, c(counts$miRNA, common_samples)]  
counts_150 <- counts_150[, rownames(coldata_150)] #ранжирую по колонки в counts так же как и названия строк в coldata_150
head(counts_150)
```
```{r}
coldata_150$condition <- relevel(factor(coldata_150$condition), ref = "before")
modelMatrix <- model.matrix(~ 0 + patient + condition , coldata)
modelMatrix
```
**Создаем DESeqDataSet из матрицы каунтов**
```{r}
dds_150 <- DESeqDataSetFromMatrix(countData = counts_150, 
                              colData = coldata_150, 
                              design = ~ 0 + patient + condition)
dds_150$condition <- relevel(dds_150$condition, ref = "before")
dds_150
```
**Фильтрация**
```{r}
dim(dds_150)
smallestGroupSize <- 3
keep <- rowSums(counts(dds_150) >= 10) >= smallestGroupSize
dds_150 <- dds_150[keep,]
dim(dds_150)
```

**Run Differential Expression Analysis for 150 type**
```{r}
dds_150 <- DESeq(dds_150, fitType = "parametric")
```

```{r}
plotDispEsts(dds_150)
```
```{r}
res_150 <- results(dds_150, contrast=c("condition", "after", "before"))
res_150
```
**MA plot**

Фильтрация точек с низким средним экспрессированием (по baseMean).
	•	Обычно отсекаются baseMean < 1.
	2.	Определение значимых генов (синие точки):
	•	Используется критерий padj < 0.1 по умолчанию, а не < 0.05! 
```{r}
tiff("./pictures_tRNA_vesicles/PlotMA_standart_padj_0.05_type150.tiff", 
     width = 8, height = 6, units = "in", res = 300, bg = "white")
plotMA(res_150, alpha = 0.05, ylim = c(-8, 8)) 
dev.off()
plotMA(res_150, alpha = 0.05, ylim = c(-8, 8)) 
```
**Кастомный MA plot по p-value**
```{r}
res_df <- res_150 %>%
  as.data.frame() %>%
  mutate(color = case_when( 
    padj < 0.05  ~ "padj < 0.05",   
    pvalue < 0.05  ~ "pvalue < 0.05", 
    TRUE ~ "All micro-RNA"
  ))

plt <- ggplot(res_df, aes(x = baseMean, y = log2FoldChange, color = color)) +
  geom_point(alpha = 0.7, size = 1) +
  geom_hline(yintercept = 0, linetype = "solid", color = "gray40", size = 1.5) +
  scale_color_manual(values = c("All micro-RNA" = "gray70", 
                                "pvalue < 0.05" = "blue", 
                                "padj < 0.05" = "red")) +
  scale_x_log10(labels = scales::scientific) + 
  theme_minimal() +
  labs(x = "mean of normalized counts", 
       y = "log fold change", 
       color = NULL)  # Название легенды

plt
ggsave("./pictures_tRNA_vesicles/Сustom MAplot_type150.tiff", plot = plt, width = 8, height = 6, dpi = 300, bg = "white")
```

Visualisation for the first gene
```{r}
#plotCounts(dds_150, gene=which.max(res_150$log2FoldChange), intgroup="condition")
plotCounts(dds_150, gene=which.min(res_150$padj), intgroup="condition")
#plotCounts(dds, gene=rownames(res)[which.min(res$padj[which.max(res$log2FoldChange)])], intgroup="condition")
```
**Volcano plot**
```{r}
plt <- EnhancedVolcano(res_150,
                lab = rownames(res_150),
                x = "log2FoldChange",
                y = "pvalue",
                pCutoff = 0.05,
                FCcutoff = 1,
                labSize = 3.0,
                boxedLabels = FALSE,
                col = c('black', '#CBD5E8', '#B3E2CD', '#FDCDAC'),
                colAlpha = 1,
                title = NULL,        
                subtitle = NULL) 

plt
ggsave("./pictures_tRNA_vesicles/Volcano plot_150type.tiff", plot = plt, width = 8, height = 6, dpi = 300, bg = "white")
```
**rlog трансформация**
	•	Черные точки – стандартное отклонение отдельных генов.
	•	Красная линия – сглаженный тренд зависимости SD от среднего значения экспрессии.
	•	Если красная линия наклонена вверх → стандартное отклонение растёт с увеличением среднего (плохая нормализация).
	•	Если красная линия примерно горизонтальна → нормализация сработала хорошо.
```{r}
rlt_150 <- rlog(dds_150) 
meanSdPlot(assay(rlt_150))  #показывает, как изменяется стандартное отклонение в зависимости от среднего значения экспрессии.
```
**PCA plot**
PCA – это метод снижения размерности, который показывает различия между образцами. Строится на основе различий в экспрессии по всем генам, даже если они не являются значимо дифференциально экспрессированными.
	•	Оно не накладывает статистических порогов вроде padj < 0.05 или |log2FoldChange| > 1, а просто ищет наибольшие источники вариабельности среди всех измерений.
	•	Поэтому даже небольшие изменения экспрессии могут формировать кластеры и различать группы в PCA, если эти изменения систематичны между образцами.
```{r}
pcaData <- plotPCA(rlt_150, intgroup=c("condition", "patient"), returnData = TRUE)
percentVar <- round(100 * attr(pcaData, "percentVar"))

ggplot(pcaData, aes(PC1, PC2, shape = patient, color = condition)) +
  geom_point(size = 3) +
  xlab(paste0("PC1: ", percentVar[1], "%")) +
  ylab(paste0("PC2: ", percentVar[2], "%")) + 
  coord_fixed() +
  theme_bw() +
  scale_color_brewer(palette = "Set2")
```
```{r}
assay(rlt_150) <- limma::removeBatchEffect(assay(rlt_150),
                                       batch = colData(dds_150)[,'patient'])

pcaData <- plotPCA(rlt_150, intgroup=c("condition", "patient"), returnData = TRUE)
percentVar <- round(100 * attr(pcaData, "percentVar"))

plt <- ggplot(pcaData, aes(PC1, PC2, shape = patient, color = condition)) +
  geom_point(size = 3) +
  xlab(paste0("PC1: ", percentVar[1], "%")) +
  ylab(paste0("PC2: ", percentVar[2], "%")) + 
  coord_fixed() +
  theme_bw() +
  scale_color_brewer(palette = "Set2")
plt
ggsave("./pictures_tRNA_vesicles/PCA plot for type 150 after removing donor effect.tiff", plot = plt, width = 8, height = 6, dpi = 300, bg = "white")
```
**Plot a heatmap of diff expressed genes**

```{r}
res_sign_150 <- subset(res_150, pvalue < 0.05 & !is.na(pvalue) & abs(log2FoldChange) > 1.0)
res_sign_150 <- res_sign_150[order(res_sign_150$log2FoldChange, decreasing = TRUE), ]

sig_genes <- rownames(res_sign_150)  # Получаем имена генов, которые прошли фильтрацию

de_mat <- assay(rlt_150)[sig_genes, ] 
datamatrix <- de_mat

annotation_col <- data.frame(condition = coldata_150$condition)
rownames(annotation_col) <- colnames(datamatrix)

annotation_colors <- list(
  condition = c("before" = "#FFCC00", "after" = "#3399FF")
)

plt <- pheatmap(datamatrix, 
         cluster_rows = TRUE, 
         show_rownames = TRUE, 
         cluster_cols = TRUE, 
         annotation_col = annotation_col,
         annotation_colors = annotation_colors,
         display_numbers = TRUE,
         legend = TRUE,
         fontsize = 15)  
plt
ggsave("./pictures_tRNA_vesicles/Heatmap of diff expressed genes_type150.tiff", plot = plt, width = 8, height = 6, dpi = 300, bg = "white")
```
**Plot of the distance between samples heatmap**
Расчет расстояний между образцами
	•	Обычно используется евклидово расстояние (по умолчанию в DESeq2).
	•	Оно вычисляется по нормализованным данным экспрессии (rlog() или vst()).
	•	Чем меньше расстояние — тем более похожи образцы.

```{r}
sampleDists_150 <- dist(t(assay(rlt_150)))
sampleDistMatrix_150 <- as.matrix(sampleDists_150)
rownames(sampleDistMatrix_150) <- paste(rlt_150$condition, rlt_150$patient, sep="_patient")
colnames(sampleDistMatrix_150) <- paste(rlt_150$condition, rlt_150$patient, sep="_patient")
colors <- colorRampPalette(rev(brewer.pal(9, "Blues")) )(255)

plt <- pheatmap(sampleDistMatrix_150,
         clustering_distance_rows = "euclidean",
         clustering_distance_cols = "euclidean",
         fontsize = 12,
         legend = FALSE,
         display_numbers = TRUE,
         color = colors)
plt
ggsave("./pictures_tRNA_vesicles/Plot of the distance between samples_type150.tiff", plot = plt, width = 8, height = 6, dpi = 300, bg = "white")
```


### Только везикулы типа 16 ###
```{r}
coldata_16 <- coldata[coldata$type == 16, ]
rownames(coldata_16) <- coldata_16$sample
coldata_16
```
```{r}
common_samples_16 <- intersect(colnames(counts), coldata_16$samples)

counts_16 <- counts[, c(counts$miRNA, common_samples)]  
counts_16 <- counts_16[, rownames(coldata_16)] #ранжирую по колонки в counts так же как и названия строк в coldata_150
head(counts_16)
```
**Создаем DESeqDataSet из матрицы каунтов**
```{r}
dds_16 <- DESeqDataSetFromMatrix(countData = counts_16, 
                              colData = coldata_16, 
                              design = ~ 0 + patient + condition)
dds_16$condition <- relevel(dds_16$condition, ref = "before")
dds_16
```
**Фильтрация**
```{r}
dim(dds_16)
smallestGroupSize <- 3
keep <- rowSums(counts(dds_16) >= 10) >= smallestGroupSize
dds_16 <- dds_16[keep,]
dim(dds_16)
```

**Run Differential Expression Analysis for 150 type**
```{r}
dds_16 <- DESeq(dds_16, fitType = "parametric")
```

```{r}
plotDispEsts(dds_16)
```
```{r}
res_16 <- results(dds_16, contrast=c("condition", "after", "before"))
res_16
```
**MA plot**

Фильтрация точек с низким средним экспрессированием (по baseMean).
	•	Обычно отсекаются baseMean < 1.
	2.	Определение значимых генов (синие точки):
	•	Используется критерий padj < 0.1 по умолчанию, а не < 0.05! 
```{r}
tiff("./pictures_tRNA_vesicles/PlotMA_standart_padj_0.05_type16.tiff", 
     width = 8, height = 6, units = "in", res = 300, bg = "white")
plotMA(res_16, alpha = 0.05, ylim = c(-8, 8)) 
dev.off()
plotMA(res_16, alpha = 0.05, ylim = c(-8, 8)) 
```
**Кастомный MA plot по p-value**
```{r}
res_df <- res_16 %>%
  as.data.frame() %>%
  mutate(color = case_when( 
    padj < 0.05  ~ "padj < 0.05",   
    pvalue < 0.05  ~ "pvalue < 0.05", 
    TRUE ~ "All micro-RNA"
  ))

plt <- ggplot(res_df, aes(x = baseMean, y = log2FoldChange, color = color)) +
  geom_point(alpha = 0.7, size = 1) +
  geom_hline(yintercept = 0, linetype = "solid", color = "gray40", size = 1.5) +
  scale_color_manual(values = c("All micro-RNA" = "gray70", 
                                "pvalue < 0.05" = "blue", 
                                "padj < 0.05" = "red")) +
  scale_x_log10(labels = scales::scientific) + 
  theme_minimal() +
  labs(x = "mean of normalized counts", 
       y = "log fold change", 
       color = NULL)  # Название легенды


plt
ggsave("./pictures_tRNA_vesicles/PlotMA_castom_pvalue0.05_type16.tiff", plot = plt, width = 8, height = 6, dpi = 300, bg = "white")
```
**Значимые результаты**
```{r}
summary(results(dds_16, contrast=c("condition", "after", "before"), alpha=0.05))
```
```{r}
gene_idx <- which.min(res_16$padj)
gene_name <- rownames(res_16)[gene_idx]  # Имя гена

count_data <- plotCounts(dds, gene=gene_idx, intgroup="condition", returnData=TRUE)


count_data$sample <- gsub("_.*", "", rownames(count_data))  

ggplot(count_data, aes(x=condition, y=count, color=condition)) +
  geom_jitter(width=0.2, size=2) + 
  geom_text(aes(label=sample), size=3, vjust=-1) + 
  scale_y_log10() +  #это можно убрать и будет нормальная шкала
  ggtitle(paste(gene_name)) + 
  theme_minimal() +
  theme(plot.title = element_text(size=14))
```

Let's arranged it by log2FoldChange:
```{r}
order_indices <- order(-res_16$log2FoldChange)
res_16[order_indices, ]
```
Visualisation for the first gene
```{r}
#plotCounts(dds_16, gene=which.max(res_16$log2FoldChange), intgroup="condition")
plotCounts(dds_16, gene=which.min(res_16$padj), intgroup="condition")
```
**Volcano plot**
```{r}
plt <- EnhancedVolcano(res_16,
                lab = rownames(res_16),
                x = "log2FoldChange",
                y = "pvalue",
                pCutoff = 0.05,
                FCcutoff = 1,
                labSize = 3.0,
                boxedLabels = FALSE,
                col = c('black', '#CBD5E8', '#B3E2CD', '#FDCDAC'),
                colAlpha = 1,
                title = NULL,        
                subtitle = NULL) 


plt
ggsave("./pictures_tRNA_vesicles/Volcano plot_based_on_Pvalue_16type.tiff", plot = plt, width = 8, height = 6, dpi = 300, bg = "white")
```
**rlog трансформация**
	•	Черные точки – стандартное отклонение отдельных генов.
	•	Красная линия – сглаженный тренд зависимости SD от среднего значения экспрессии.
	•	Если красная линия наклонена вверх → стандартное отклонение растёт с увеличением среднего (плохая нормализация).
	•	Если красная линия примерно горизонтальна → нормализация сработала хорошо.
```{r}
rlt_16 <- rlog(dds_16) 
meanSdPlot(assay(rlt_16))  #показывает, как изменяется стандартное отклонение в зависимости от среднего значения экспрессии.
```


```{r}
pcaData <- plotPCA(rlt_16, intgroup=c("condition", "patient"), returnData = TRUE)
percentVar <- round(100 * attr(pcaData, "percentVar"))

ggplot(pcaData, aes(PC1, PC2, shape = patient, color = condition)) +
  geom_point(size = 3) +
  xlab(paste0("PC1: ", percentVar[1], "%")) +
  ylab(paste0("PC2: ", percentVar[2], "%")) + 
  coord_fixed() +
  theme_bw() +
  scale_color_brewer(palette = "Set2")
```


```{r}
assay(rlt_16) <- limma::removeBatchEffect(assay(rlt_16),
                                       batch = colData(dds_16)[,'patient'])

pcaData <- plotPCA(rlt_16, intgroup=c("condition", "patient"), returnData = TRUE)
percentVar <- round(100 * attr(pcaData, "percentVar"))

plt <- ggplot(pcaData, aes(PC1, PC2, shape = patient, color = condition)) +
  geom_point(size = 3) +
  xlab(paste0("PC1: ", percentVar[1], "%")) +
  ylab(paste0("PC2: ", percentVar[2], "%")) + 
  coord_fixed() +
  theme_bw() +
  scale_color_brewer(palette = "Set2")

plt
ggsave("./pictures/PCA plot for type 16 after removing donor effect.tiff", plot = plt, width = 8, height = 6, dpi = 300, bg = "white")
```


**Plot a heatmap of the most expressed genes**

```{r}
res_sign_16 <- subset(res_16, pvalue < 0.05 & !is.na(pvalue) & abs(log2FoldChange) > 1.0)
res_sign_16 <- res_sign_16[order(res_sign_16$log2FoldChange, decreasing = TRUE), ]

sig_genes <- rownames(res_sign_16)  # Получаем имена генов, которые прошли фильтрацию

de_mat <- assay(rlt_16)[sig_genes, ] 
datamatrix <- de_mat
#datamatrix <- t(scale(t(de_mat)))

annotation_col <- data.frame(condition = coldata_16$condition)
rownames(annotation_col) <- colnames(datamatrix)

annotation_colors <- list(
  condition = c("before" = "#FFCC00", "after" = "#3399FF")
)

plt <- pheatmap(datamatrix, 
         cluster_rows = TRUE, 
         show_rownames = TRUE, 
         cluster_cols = TRUE, 
         annotation_col = annotation_col,
         annotation_colors = annotation_colors,
         display_numbers = TRUE,
         legend = FALSE,
         fontsize = 15)  

plt
ggsave("./pictures_tRNA_vesicles/Heatmap of diff expressed genes_type16.tiff", plot = plt, width = 8, height = 6, dpi = 300, bg = "white")
```


**Plot of the distance between samples heatmap**
Расчет расстояний между образцами
	•	Обычно используется евклидово расстояние (по умолчанию в DESeq2).
	•	Оно вычисляется по нормализованным данным экспрессии (rlog() или vst()).
	•	Чем меньше расстояние — тем более похожи образцы.

```{r}
sampleDists_16 <- dist(t(assay(rlt_16)))
sampleDistMatrix_16 <- as.matrix(sampleDists_16)
rownames(sampleDistMatrix_16) <- paste(rlt_16$condition, rlt_16$patient, sep="_patient")
colnames(sampleDistMatrix_16) <- paste(rlt_16$condition, rlt_16$patient, sep="_patient")

plt <- pheatmap(sampleDistMatrix_16,
         clustering_distance_rows = "euclidean",
         clustering_distance_cols = "euclidean",
         fontsize = 12,
         legend = FALSE,
         display_numbers = TRUE,
         color = colors)

plt
ggsave("./pictures/Plot of the distance between samples_type16.tiff", plot = plt, width = 8, height = 6, dpi = 300, bg = "white")
```

