---
title: "micro-RNA Heart Transplantation"
output:
  html_notebook: default
---

```{r setup, include=FALSE}
knitr::opts_chunk$set(
	echo = FALSE,
	message = FALSE,
	warning = FALSE
)
```

```{r}
library(tidyverse)
library(DESeq2)
library(pheatmap)
library(RColorBrewer)
library(clusterProfiler)
library(biomaRt)
library(org.Hs.eg.db)
library(EnhancedVolcano)
library(GenomicRanges)
library(msigdbr)
library(multiMiR)
library(miRBaseConverter)
library(enrichplot)
library(vsn)
library(rvest)
library(patchwork)
library(dbplyr)
library(GGally) 
library(ggVennDiagram)
```
### Импортируем данные ###
**Таблица фенотипов:**
```{r}
setwd("/Users/dariakilina/GitHub/Micro-RNA_cardiology")
coldata <- read_tsv("data/phenotableC.tsv", show_col_types = FALSE)
coldata$group <- NULL  
coldata
```
**Таблица каунтов:**
```{r}
counts <- read.csv("data/tRF.Counts.csv", header = TRUE, sep = ",")
counts <- column_to_rownames(counts, var = "entry.name")
head(counts)
```
**Таблица каунтов только для выбранных образцов:**
```{r}
colnames(counts) <- gsub("^X", "", colnames(counts))

counts_samples <- colnames(counts)
phenotable_samples <- coldata$sample
common_samples <- intersect(counts_samples, phenotable_samples)

counts <- counts[, coldata$sample] #ранжирую по колонки в counts так же как и названия строк в coldata
head(counts)
```


**Диаграмма Венна: tРНК с высокой экспрессией (>150 каунтов)**
```{r}
counts_venn <- as.data.frame(t(counts)) %>%
  rownames_to_column(var = "sample_count") 
tmp <- left_join(counts_venn, coldata, by = c("sample_count" = "sample"))

summed_venn <- tmp %>%
  group_by(groups) %>%
  summarise(across(where(is.numeric), sum)) %>%
  pivot_longer(cols = -groups, names_to = "tRNA" , values_to = "counts") %>% #здесь я сама ввожу "tRNA" и "counts", чтобы пронятно было как назваать эти строки в pivot_longer!!!
  filter(counts > 150)

venn_muc <- summed_venn[summed_venn$groups == "mucinous", ]$tRNA
venn_ser <- summed_venn[summed_venn$groups == "serous", ]$tRNA


venn_list <- list(
  mucinous = venn_muc,
  serous = venn_ser
)

plt <- ggVennDiagram(venn_list, label_alpha = 0) +
  scale_fill_gradient(low = "lightblue", high = "red") +
  theme_minimal()
 
print(plt)
ggsave("./pictures_cysts/trna_Venn Diagram.tiff", plot = plt, width = 8, height = 6, dpi = 300,  bg = "white")
```
**Уникальные микроРНК для каждой группы**
```{r}
unique_muc <- setdiff(venn_muc, venn_ser)
unique_ser <- setdiff(venn_ser, venn_muc)


list(
  mucinous = unique_muc,
  serous = unique_ser
)
```
**Матрица для анализа дифференциальной экспрессии:**
```{r}
modelMatrix <- model.matrix(~0 + groups, coldata)
modelMatrix
```

**Создание DESeqDataSet:**
```{r}
dds <- DESeqDataSetFromMatrix(countData = counts, colData = coldata, design = ~0 + groups)
dds
```
**Фильтрация датасета:**
```{r}
dim(dds)
smallestGroupSize <- 2
keep <- rowSums(counts(dds) > 0) >= smallestGroupSize
dds <- dds[keep,]
dim(dds)
```
###  Run Differential Expression Analysis ###
```{r}
dds <- DESeq(dds, fitType = "parametric")
dds$groups <- relevel(dds$groups, ref = "serous")
dds
```

```{r}
plotDispEsts(dds)
```
**График нормализации каунтов**
```{r}
raw_counts <- counts(dds, normalized = FALSE)
normalized_counts <- counts(dds, normalized = TRUE)

df <- data.frame(
  Sample = rep(colnames(dds), 2),
  Counts = c(colSums(raw_counts), colSums(normalized_counts)),
  Type = rep(c("Raw", "Normalized"), each = ncol(dds))
)

plt <- ggplot(df, aes(x = Sample, y = Counts, fill = Type)) +
  geom_bar(stat = "identity", position = "dodge") +
  theme_minimal() +
  labs(title = "Counts before and after normalization", x = "Sample", y = "Total Counts") +
  theme(axis.text.x = element_text(angle = 45, hjust = 1))

plt
ggsave("./pictures_cysts/Counts before and after normalization.tiff", plot = plt, width = 8, height = 6, dpi = 300, bg = "white")
```
**rlog трансформация**

- Позволяет стабилизировать дисперсию (разброс значений), особенно для генов с низким уровнем экспрессии.  
- Преобразует данные в логарифмическую шкалу, но с регуляризацией, чтобы избежать сильного влияния малых значений. 

	•	Ось X: среднее количество прочтений (reads).  
	•	Ось Y: стандартное отклонение (разброс значений экспрессии).  

	•	График должен показывать почти горизонтальную линию, то есть SD не зависит от среднего выражения.  
	•	Это значит, что трансформация успешно стабилизировала дисперсию, что делает данные более пригодными для дальнейшего анализа.  
```{r}
rlt <- rlog(dds)  #rlog Transformation
meanSdPlot(assay(rlt)) 

```
**rlog трансформация**
```{r}
vsd <- varianceStabilizingTransformation(dds, blind=FALSE) 
meanSdPlot(assay(vsd)) #показывает, как изменяется стандартное отклонение в зависимости от среднего значения экспрессии
```

**PCA plot**
```{r}
pcaData <- plotPCA(rlt, intgroup=c("groups"), returnData = TRUE)
percentVar <- round(100 * attr(pcaData, "percentVar"))

pcaData$sample <- gsub("_.*", "", coldata$sample)


plt <- ggplot(pcaData, aes(PC1, PC2, color = groups)) +
  geom_text(aes(label=sample), size=3, vjust=1.5) +
  geom_point(size = 3) +
  xlab(paste0("PC1: ", percentVar[1], "%")) +
  ylab(paste0("PC2: ", percentVar[2], "%")) + 
  coord_fixed() +
  theme_bw() +
  scale_color_brewer(palette = "Set2")
plt
ggsave("./pictures_cysts/trna_PCA plot.tiff", plot = plt, width = 8, height = 6, dpi = 300, bg = "white")
```
**Plot a heatmap of 50 most expressed genes**
Синий — меньше среднего по строке (гену)
Жёлтый/красный — выше среднего по строке (гену)
Даже если гены очень высокоэкспрессированные в целом, если в каких-то образцах они выражены меньше, чем в других — будет синий.
```{r}
select <- order(rowMeans(counts(dds,normalized=TRUE)),
                decreasing=TRUE)[1:50]
df <- as.data.frame(colData(dds)$groups)
colnames(df) <- "groups"
rownames(df) <- colnames(counts(dds))
plt <- pheatmap(assay(rlt)[select,], 
                scale = "none", 
                cluster_rows = TRUE, 
                show_rownames = TRUE, 
                cluster_cols = TRUE, 
                annotation_col = df,
                fontsize_row = 6) 

plt
ggsave("./pictures_cysts/trna_Plot a heatmap of 50 most expressed genes.tiff", plot = plt, width = 8, height = 6, dpi = 300, bg = "white")
```
**Plot of the distance between samples heatmap**
Расчет расстояний между образцами
	•	Обычно используется евклидово расстояние (по умолчанию в DESeq2).
	•	Оно вычисляется по нормализованным данным экспрессии (rlog() или vst()).
	•	Чем меньше расстояние — тем более похожи образцы.
```{r}
sampleDists <- dist(t(assay(rlt)))
sampleDistMatrix <- as.matrix(sampleDists)
rownames(sampleDistMatrix) <- paste(rlt$sample, rlt$groups, sep="_")
colnames(sampleDistMatrix) <- paste(rlt$sample, rlt$groups, sep="_")
colors <- colorRampPalette(rev(brewer.pal(9, "Blues")) )(255)

plt <- pheatmap(sampleDistMatrix,
         clustering_distance_rows = "euclidean",
         clustering_distance_cols = "euclidean",
         color = colors)

plt
ggsave("./pictures_cysts/tRNA_Plot of the distance between samples heatmap.tiff", plot = plt, width = 8, height = 6, dpi = 300, bg = "white")
```
**Результаты анализа диф экспресии муцинозные кисты VS серозные(реф)**
```{r}
res <- results(dds, contrast=c("groups", "mucinous", "serous"))
res
```
**MA plot**
Фильтрация точек с низким средним экспрессированием (по baseMean).
	•	Обычно отсекаются baseMean < 1.
	2.	Определение значимых генов (синие точки):
	•	Используется критерий padj < 0.1 по умолчанию, а не < 0.05! 
```{r}
tiff("./pictures_cysts/trna_PlotMA_standart_padj_0.05.tiff", 
     width = 8, height = 6, units = "in", res = 300, bg = "white")
plotMA(res, alpha = 0.05, ylim = c(-8, 8)) 
dev.off()
plotMA(res, alpha = 0.05, ylim = c(-8, 8)) 
```
**Кастомный MA plot**
```{r}
res_df <- res %>%
  as.data.frame() %>%
  mutate(color = case_when( 
    padj < 0.05  ~ "padj < 0.05",   
    pvalue < 0.05  ~ "pvalue < 0.05", 
    TRUE ~ "All"
  ))

plt <- ggplot(res_df, aes(x = baseMean, y = log2FoldChange, color = color)) +
  geom_point(alpha = 0.7, size = 1) +
  geom_hline(yintercept = 0, linetype = "solid", color = "gray40", size = 1.5) +
  scale_color_manual(values = c("All" = "gray70", 
                                "pvalue < 0.05" = "blue", 
                                "padj < 0.05" = "red")) +
  scale_x_log10(labels = scales::scientific) + 
  theme_minimal() +
  labs(x = "mean of normalized counts", 
       y = "log fold change", 
       color = NULL)

plt
ggsave("./pictures_cysts/trna_Сustom MAplot_humoral.tiff", plot = plt, width = 8, height = 6, dpi = 300, bg = "white")
```

**Значимые результаты**

```{r}
signres <- results(dds, contrast=c("groups", "mucinous", "serous"), alpha=0.05) 
summary(signres)
```
Let's arranged it by log2FoldChange:
```{r}
order_indices <- order(-res$log2FoldChange)
res[order_indices, ]
```
**Visualisation for the first gene**
```{r}
#plotCounts(dds, gene=which.max(res_humoral$log2FoldChange), intgroup="condition")
plotCounts(dds, gene=which.min(res$padj), intgroup="groups")
#plotCounts(dds, gene=rownames(res)[which.min(res$padj[which.max(res$log2FoldChange)])], intgroup="condition")
```
**Визуализация в виде боксплотов**

```{r}
# gene_idx <- which.min(res_humoral$padj)
# gene_name <- rownames(res_humoral)[gene_idx]  

selected_miRNA <- "Tyr_Comb_1"

gene_idx <- which(rownames(res) == selected_miRNA)
gene_name <- rownames(res)[gene_idx] 
  
count_data <- plotCounts(dds, gene=gene_idx, intgroup="groups", returnData=TRUE)
count_data$sample <- gsub("_.*", "", rownames(count_data))  

plt <- ggplot(count_data, aes(x=groups, y=count, fill=groups)) +
  geom_boxplot(alpha=0.5) +
  geom_text(aes(label=sample), size=3, vjust=-1) + 
  geom_jitter(width=0.2, size=2, alpha=0.7) +
  scale_y_log10() +
  ggtitle(paste("Expression of", gene_name)) +
  theme_minimal()

plt
ggsave("./pictures_cysts/trna_boxplots_hsa-miR-215-3p.tiff", plot = plt, width = 16, height = 10, dpi = 300)
```
**Volcano plot**
```{r}
plt <- EnhancedVolcano(res,
                lab = rownames(res),
                x = "log2FoldChange",
                y = "pvalue",
                pCutoff = 0.05,
                FCcutoff = 1,
                labSize = 3.0,
                boxedLabels = FALSE,
                col = c('black', '#CBD5E8', '#B3E2CD', '#FDCDAC'),
                colAlpha = 1,
                title = NULL,        
                subtitle = NULL) 

plt
ggsave("./pictures_cysts/trna_VolcanoPlot_humoral.tiff", plot = plt, width = 8, height = 6, dpi = 300, bg = "white")
```
**Plot a heatmap of diff expressed genes**
```{r}
res_sign <- subset(res, pvalue < 0.05 & !is.na(pvalue) & abs(log2FoldChange) > 1.0)
res_sign <- res_sign[order(res_sign$log2FoldChange, decreasing = TRUE), ]

sig_genes <- rownames(res_sign)  

de_mat <- assay(rlt)[sig_genes, ] 

de_mat_filtered <- de_mat[, coldata$sample]
#datamatrix <- t(scale(t(de_mat_filtered)))
datamatrix <- de_mat_filtered

annotation_col <- data.frame(group = coldata$groups)
rownames(annotation_col) <- colnames(datamatrix)

annotation_colors <- list(
  condition = c("mucinous" = "#FFCC00", "serous" = "#3399FF"))

plt <- pheatmap(datamatrix,
         cluster_rows = TRUE, 
         show_rownames = TRUE, 
         cluster_cols = TRUE, 
         annotation_col = annotation_col,
         annotation_colors = annotation_colors,
         display_numbers = FALSE,
         legend = TRUE,
         fontsize = 15)  

ggsave("./pictures_cysts/trna_Heatmap of diff expressed genes.tiff", plot = plt, width = 8, height = 6, dpi = 300, bg = "white")
```