---
title: "micro-RNA Heart Transplantation"
output:
  html_notebook: default
---

```{r setup, include=FALSE}
knitr::opts_chunk$set(
	echo = FALSE,
	message = FALSE,
	warning = FALSE
)
```

```{r}
library(tidyverse)
library(DESeq2)
library(pheatmap)
library(RColorBrewer)
library(clusterProfiler)
library(biomaRt)
library(org.Hs.eg.db)
library(EnhancedVolcano)
library(GenomicRanges)
library(msigdbr)
library(multiMiR)
library(miRBaseConverter)
library(enrichplot)
library(vsn)
library(rvest)
library(patchwork)
library(dbplyr)
library(GGally) 
library(ggVennDiagram)
library(Rtsne)
library(WGCNA)
```
### Импортируем данные ###

**Таблица фенотипов:**
```{r}
setwd("/Users/dariakilina/GitHub/Micro-RNA_cardiology")
#coldata <- read_tsv("data/phenotable.tsv", show_col_types = FALSE)
coldata <- read_tsv("data/phenotable_before5_WGCNA.txt", show_col_types = FALSE)
#coldata$group <- NULL  
#coldata <- coldata %>%
#  dplyr::filter(!sample %in% c(
#    "153_S15_R1_001"
#  ))
coldata
```

```{r}
# coldata <- read_tsv("data/phenotable_RR.txt", show_col_types = FALSE)
# rownames(coldata) <- coldata$sample
# coldata$condition <- NULL
# coldata$group1 <- NULL
# coldata <- na.omit(coldata)
# 
# 
# coldata$condition <- factor(
#   coldata$group3,
#   levels = c("reject", "reject1", "CAV", "AT", "R1", "non_reject")
# )
# coldata
```


**Таблица каунтов:**
```{r}
counts <- read.csv("data/miR.Counts.csv", header = TRUE, sep = ",")
counts <- column_to_rownames(counts, var = "miRNA")
head(counts)
```
```{r}
mir_idx <- grep("^hsa-miR-144-3p", rownames(counts))
counts[mir_idx, ]
```

**Таблица каунтов только для выбранных образцов:**
```{r}
colnames(counts) <- gsub("^X", "", colnames(counts))

counts_samples <- colnames(counts)
phenotable_samples <- coldata$sample
common_samples <- intersect(counts_samples, phenotable_samples)

counts <- counts[, c(counts$miRNA, common_samples)]  
counts <- counts[, coldata$sample] #ранжирую по колонки в counts так же как и названия строк в coldata
head(counts)
```
**Аnnotation report:**

```{r}
anno <- read.csv("data/annotation.report.csv", header = TRUE, sep = ",")
anno <- anno[, -c(2:5, 7, 15)]
 
common_samples <- intersect(anno$Sample.name.s., coldata$sample)

anno <- anno[anno$Sample.name.s. %in% common_samples, ]
anno <- anno[match(coldata$sample, anno$Sample.name.s.), ] #ранжирую по колонки в counts так же как и названия строк в coldata
anno
```

```{r}
merged_df <- left_join(anno, coldata, by = c("Sample.name.s." = "sample"))
summed_anno <- merged_df %>%
  group_by(condition) %>%
  summarise(across(where(is.numeric), sum), .groups = "drop") 
summed_anno

#%>% mutate(total_sum = rowSums(across(where(is.numeric))))
```


**Диаграмма Венна: микроРНК с высокой экспрессией (>150 каунтов)**
```{r}
counts_venn <- as.data.frame(t(counts)) %>%
  rownames_to_column(var = "sample_count") 
tmp <- left_join(counts_venn, coldata, by = c("sample_count" = "sample"))

summed_venn <- tmp %>%
  group_by(condition) %>%
  summarise(across(where(is.numeric), sum)) %>%
  pivot_longer(cols = -condition, names_to = "miRNA", values_to = "counts") %>%
  filter(counts > 150) 

venn_no_c <- summed_venn[summed_venn$condition == "NR", ]$miRNA 
venn_reject <- summed_venn[summed_venn$condition == "reject", ]$miRNA
venn_CAV <- summed_venn[summed_venn$condition == "CAV", ]$miRNA 

venn_list <- list(
  NR = venn_no_c,
  reject = venn_reject,
  CAV = venn_CAV
)

plt <- ggVennDiagram(venn_list, label_alpha = 0) +
  scale_fill_gradient(
    low = "white",
    high = "blue",
    limits = c(1, 30),          # диапазон значений
    oob = scales::squish        # значения вне диапазона "прижимаются" к границам
  ) +
  theme_minimal()

print(plt)
ggsave("./pictures_transpl/Venn Diagram with micro-RNA expression more than 150 counts.tiff", plot = plt, width = 8, height = 6, dpi = 300,  bg = "white")
```
**Уникальные микроРНК для каждой группы**
```{r}
unique_no_c <- setdiff(venn_no_c, c(venn_reject, venn_CAV))
unique_rej <- setdiff(venn_reject, c(venn_no_c, venn_CAV))
unique_CAV <- setdiff(venn_CAV, c(venn_no_c, venn_reject))

list(
  NR = unique_no_c,
  reject = unique_rej,
  CAV = unique_CAV
)
```
**Весь датасет по семплам**
```{r}
anno_long <- anno %>%
  pivot_longer(cols = -Sample.name.s., names_to = "RNA_Type", values_to = "Count")

plt <- ggplot(anno_long, aes(x = Sample.name.s., y = Count, fill = RNA_Type)) +
  geom_bar(stat = "identity") +
  theme_minimal() +
  labs(x = "Sample", y = "Read Count") +
  theme(axis.text.x = element_text(angle = 45, hjust = 1)) +
  scale_fill_brewer(palette = "Set3")  # Красивые цвета

print(plt)
ggsave("./pictures_transpl/transpl_barplot_alldataset_no_normalised.tiff", plot = plt, width = 8, height = 6, dpi = 300,  bg = "white")
```

```{r}
anno_long <- anno %>%
  rowwise() %>%
  mutate(across(-Sample.name.s., ~ . / sum(c_across(-Sample.name.s.)))) %>% 
  ungroup() %>%
  pivot_longer(cols = -Sample.name.s., names_to = "RNA_Type", values_to = "Proportion")

plt <- ggplot(anno_long, aes(x = Sample.name.s., y = Proportion, fill = RNA_Type)) +
  geom_bar(stat = "identity") +
  theme_minimal() +
  labs(x = "Sample", y = "Proportion") +
  theme(axis.text.x = element_text(angle = 45, hjust = 1)) +
  scale_fill_brewer(palette = "Set3")

plt
ggsave("./pictures_transpl/transpl_barplot_alldataset_normalised.tiff", plot = plt, width = 8, height = 6, dpi = 300, bg = "white")
```
**Весь датасет по группам**
```{r}
summed_anno_plt <- summed_anno %>%
   rowwise() %>%
   mutate(across(-condition, ~ . / sum(c_across(-condition)))) %>% 
   ungroup() %>%
   pivot_longer(cols = -condition, names_to = "RNA_Type", values_to = "Proportion")

#summed_anno_plt <- summed_anno %>%
#  pivot_longer(cols = -condition, names_to = "RNA_Type", values_to = "Count")


plt <- ggplot(summed_anno_plt, aes(x = condition, y = Proportion, fill = RNA_Type)) +
  geom_bar(stat = "identity") +
  theme_minimal() +
  labs(x = "Sample", y = "Proportion") +
  theme(axis.text.x = element_text(size = 16)) +
  scale_fill_brewer(palette = "Set3")

write.csv(summed_anno_plt, "anno_long_transpl_groups%.csv", row.names = FALSE)
plt
ggsave("./pictures_transpl/transpl_barplot_alldataset_normalised_by groups.tiff", plot = plt, width = 8, height = 6, dpi = 300, bg = "white")
```

```{r}
summed_anno <- summed_anno_plt %>%
  group_by(condition) %>%
  summarise(across(where(is.numeric), sum))

#anno_long <- summed_anno %>%
#pivot_longer(cols = -new_col, names_to = "RNA_Type", values_to = "Count")

summed_long <- summed_anno %>%
   rowwise() %>%
   mutate(across(-condition, ~ . / sum(c_across(-condition)))) %>% 
   ungroup() %>%
   pivot_longer(cols = -condition, names_to = "RNA_Type", values_to = "Proportion")

summed_long$group <- factor(
  summed_long$group,
  levels = c("before_type16", "after_type16", "before_type150", "after_type150")
)

plt <- ggplot(summed_long, aes(x = group, y = Proportion, fill = RNA_Type)) +
  geom_bar(stat = "identity") +
  theme_minimal() +
  labs(x = "Sample", y = "Proportion") +
  theme(axis.text.x = element_text(angle = 45, hjust = 1)) +
  scale_fill_brewer(palette = "Set3")

write.csv(anno_long, "anno_long_vesicles_groups.csv", row.names = FALSE)
plt
```

**Матрица для анализа дифференциальной экспрессии:**
```{r}
coldata$condition <- relevel(factor(coldata$condition), ref = "NR")
modelMatrix <- model.matrix(~condition, coldata)
modelMatrix
qr(modelMatrix)$rank  # ранг матрицы
ncol(modelMatrix) 
```

**Создание DESeqDataSet:**
```{r}
dds <- DESeqDataSetFromMatrix(countData = counts, colData = coldata, design = ~ condition)
dds$condition <- relevel(dds$condition, ref = "NR")
dds
```
**Фильтрация датасета:**
```{r}
dim(dds)
smallestGroupSize <- 3
keep <- rowSums(counts(dds) >= 10) >= smallestGroupSize
dds <- dds[keep,]
dim(dds)
```
###  Run Differential Expression Analysis ###
```{r}
dds <- DESeq(dds, fitType = "parametric")
dds
```

```{r}
plotDispEsts(dds)
```
**График нормализации каунтов**
```{r}
raw_counts <- counts(dds, normalized = FALSE)
normalized_counts <- counts(dds, normalized = TRUE)

df <- data.frame(
  Sample = rep(colnames(dds), 2),
  Counts = c(colSums(raw_counts), colSums(normalized_counts)),
  Type = rep(c("Raw", "Normalized"), each = ncol(dds))
)

plt <- ggplot(df, aes(x = Sample, y = Counts, fill = Type)) +
  geom_bar(stat = "identity", position = "dodge") +
  theme_minimal() +
  labs(title = "Counts before and after normalization", x = "Sample", y = "Total Counts") +
  theme(axis.text.x = element_text(angle = 45, hjust = 1))

plt
ggsave("./pictures_transpl/transpl_Counts before and after normalization.tiff", plot = plt, width = 8, height = 6, dpi = 300, bg = "white")
```
**rlog трансформация**

- Позволяет стабилизировать дисперсию (разброс значений), особенно для генов с низким уровнем экспрессии.  
- Преобразует данные в логарифмическую шкалу, но с регуляризацией, чтобы избежать сильного влияния малых значений. 

	•	Ось X: среднее количество прочтений (reads).  
	•	Ось Y: стандартное отклонение (разброс значений экспрессии).  

	•	График должен показывать почти горизонтальную линию, то есть SD не зависит от среднего выражения.  
	•	Это значит, что трансформация успешно стабилизировала дисперсию, что делает данные более пригодными для дальнейшего анализа.  
```{r}
rlt <- rlog(dds)  #rlog Transformation
meanSdPlot(assay(rlt)) 

```
**vsd трансформация**
```{r}
vsd <- varianceStabilizingTransformation(dds, blind=FALSE) 
meanSdPlot(assay(vsd)) #показывает, как изменяется стандартное отклонение в зависимости от среднего значения экспрессии
```

**PCA plot**
```{r}
pcaData <- plotPCA(rlt, intgroup=c("condition"), returnData = TRUE)
percentVar <- round(100 * attr(pcaData, "percentVar"))

pcaData$sample <- gsub("_.*", "", coldata$sample)


plt <- ggplot(pcaData, aes(PC1, PC2, color = condition)) +
  geom_point(size = 3) +
  geom_text_repel(
    aes(label = sample),
    size = 3,
    box.padding = 0.4,
    point.padding = 0.3,
    segment.color = "grey50",
    segment.size = 0.4,
    max.overlaps = Inf
  ) +
  xlab(paste0("PC1: ", percentVar[1], "%")) +
  ylab(paste0("PC2: ", percentVar[2], "%")) +
  coord_fixed() +
  theme_bw() +
  scale_color_brewer(palette = "Set2")

plt
ggsave("./pictures_transpl/transpl_PCA plot.tiff", plot = plt, width = 8, height = 6, dpi = 300, bg = "white")
```


**Plot of the distance between samples heatmap**
Расчет расстояний между образцами
	•	Обычно используется евклидово расстояние (по умолчанию в DESeq2).
	•	Оно вычисляется по нормализованным данным экспрессии (rlog() или vst()).
	•	Чем меньше расстояние — тем более похожи образцы.
```{r}
sampleDists <- dist(t(assay(rlt)))
sampleDistMatrix <- as.matrix(sampleDists)
rownames(sampleDistMatrix) <- paste(rlt$condition)
colnames(sampleDistMatrix) <- paste(rlt$condition)
colors <- colorRampPalette(rev(brewer.pal(9, "Blues")) )(255)

plt <- pheatmap(sampleDistMatrix,
         clustering_distance_rows = "euclidean",
         clustering_distance_cols = "euclidean",
         color = colors)

plt
ggsave("./pictures_transpl/transpl_Plot of the distance between samples heatmap.tiff", plot = plt, width = 8, height = 6, dpi = 300, bg = "white")
```
## отторжение ##

```{r}
res_AMR <- results(dds, contrast=c("condition", "reject", "NR"))
resLFC_AMR <- lfcShrink(dds, coef = "condition_reject_vs_NR", type = "apeglm")
summary(res_AMR)
summary(resLFC_AMR) 
```
**MA plot**
Фильтрация точек с низким средним экспрессированием (по baseMean).
	•	Обычно отсекаются baseMean < 1.
	2.	Определение значимых генов (синие точки):
	•	Используется критерий padj < 0.1 по умолчанию, а не < 0.05! 
```{r}
tiff("./pictures_transpl/transpl_PlotMA_standart_padj_0.05_AMR.tiff", 
     width = 8, height = 6, units = "in", res = 300, bg = "white")
plotMA(res_AMR, alpha = 0.05, ylim = c(-8, 8)) 
dev.off()
plotMA(res_AMR, alpha = 0.1, ylim = c(-8, 8)) 
plotMA(resLFC_AMR, alpha = 0.1, ylim = c(-8, 8)) 
```
**Кастомный MA plot**
```{r}
res_df <- res_AMR %>%
  as.data.frame() %>%
  mutate(color = case_when( 
    padj < 0.05  ~ "padj < 0.05",   
    pvalue < 0.05  ~ "pvalue < 0.05", 
    TRUE ~ "All"
  ))

plt <- ggplot(res_df, aes(x = baseMean, y = log2FoldChange, color = color)) +
  geom_point(alpha = 0.7, size = 1) +
  geom_hline(yintercept = 0, linetype = "solid", color = "gray40", size = 1.5) +
  scale_color_manual(values = c("All" = "gray70", 
                                "pvalue < 0.05" = "blue", 
                                "padj < 0.05" = "red")) +
  scale_x_log10(labels = scales::scientific) + 
  theme_minimal() +
  labs(x = "mean of normalized counts", 
       y = "log fold change", 
       color = NULL)

plt
ggsave("./pictures_transpl/transpl_Сustom MAplot_AMR.tiff", plot = plt, width = 8, height = 6, dpi = 300, bg = "white")
```

**Значимые результаты**

```{r}
res_AMR_sorted <- as.data.frame(res_AMR[order(res_AMR$padj), ])
as.data.frame(subset(res_AMR, padj < 0.1 & !is.na(padj)))
```
```{r}
as.data.frame(resLFC_AMR[order(resLFC_AMR$padj), ])
resLFC_AMR_sign <- as.data.frame(subset(resLFC_AMR, padj < 0.05 & !is.na(padj) & abs(log2FoldChange) > 1))
resLFC_AMR_sign
#write.csv(resLFC_sign, "resLFC_sign+187.csv", row.names = TRUE)
```



**Visualisation for the first gene**
**Визуализация в виде боксплотов**
```{r}
#gene_idx <- which.max(resLFC_AMR$log2FoldChange)
#gene_name <- rownames(resLFC_AMR)[gene_idx]  

selected_miRNA <- "hsa-miR-193b-5p"

gene_idx <- which(rownames(res_AMR) == selected_miRNA)
gene_name <- rownames(res_AMR)[gene_idx] 
  
count_data <- plotCounts(dds, gene=gene_idx, intgroup="condition", returnData=TRUE)
count_data$sample <- gsub("_.*", "", rownames(count_data))  

plt <- ggplot(count_data, aes(x=condition, y=count, fill=condition)) +
  geom_boxplot(alpha=0.5) +
  geom_text(aes(label=sample), size=3, vjust=-1) + 
  geom_jitter(width=0.2, size=2, alpha=0.7) +
  scale_y_log10() +
  ggtitle(paste("Expression of", gene_name)) +
  theme_minimal()

plt
ggsave("./pictures_transpl/transpl_boxplots_AMR_hsa-miR-193b-5p.tiff", plot = plt, width = 16, height = 10, dpi = 300)
```
**Volcano plot**

```{r}
plt <- EnhancedVolcano(
  resLFC_AMR,
  lab = rownames(resLFC_AMR),
  x = 'log2FoldChange',
  y = 'padj',
  pCutoff = 0.1,
  FCcutoff = 1,
  labSize = 3.0,
  boxedLabels = FALSE,
  col = c('black', '#CBD5E8', '#B3E2CD', 'red'),
  colAlpha = 1,
  title = NULL,
  selectLab = rownames(resLFC_AMR_sign),  # 👈 все метки будут отображены
  drawConnectors = TRUE               # стрелочки, если метки накладываются
)

plt
ggsave("./pictures_transpl/transpl_VolcanoPlot_AMR.tiff", plot = plt, width = 8, height = 6, dpi = 300, bg = "white")
```
```{r}
coldata_filtered <- coldata[coldata$condition %in% c("reject", "NR"), ]
coldata_filtered
```

**Plot a heatmap of diff expressed genes**
```{r}
sig_genes <- rownames(resLFC_AMR_sign)  

de_mat <- assay(rlt)[sig_genes, ] 

de_mat_filtered <- de_mat[, coldata_filtered$sample]
datamatrix <- t(scale(t(de_mat_filtered)))
#datamatrix <- de_mat_filtered

annotation_col <- data.frame(condition = coldata_filtered$condition)
rownames(annotation_col) <- colnames(datamatrix)

annotation_colors <- list(
  condition = c("NR" = "#FFCC00", "reject" = "#3399FF"))

plt <- pheatmap(datamatrix,
         cluster_rows = TRUE, 
         show_rownames = TRUE, 
         cluster_cols = TRUE, 
         annotation_col = annotation_col,
         annotation_colors = annotation_colors,
         display_numbers = FALSE,
         legend = TRUE,
         fontsize = 15)  

ggsave("./pictures_transpl/transpl_Heatmap of diff expressed genes_AMR.tiff", plot = plt, width = 8, height = 6, dpi = 300, bg = "white")
```

### Анализ обогащения гуморальное отторжение###
```{r}
up_AMR <- resLFC_AMR_sign %>% 
  filter(log2FoldChange > 0)
down_AMR <- resLFC_AMR_sign %>% 
  filter(log2FoldChange < 0)
rownames(up_AMR)
rownames(down_AMR)
```
**Конвертация в MIMATID** 
```{r}
converted_up_AMR <- miRNAVersionConvert(rownames(up_AMR))
converted_up_AMR
# converted_down_AMR <- miRNAVersionConvert(rownames(down_AMR))
# converted_down_AMR
```
**Запрос таргетов из базы mirtarbase** 
```{r}
mir_list <- converted_up_AMR$Accession  # твой список miRNA

mm <- get_multimir(
  org = "hsa",
  mirna = mir_list,
  table = "validated"
)

df_up_AMR <- mm@data %>%
  dplyr::filter(database == "mirtarbase") %>% 
  dplyr::filter(support_type == "Functional MTI") %>%
  dplyr::distinct(target_symbol, mature_mirna_id)



df_up_AMR
#, experiment %in% c("Reporter assay", "Western blot", "CLIP-Seq")
  
```
mirtarbase
```{r}
df_site_like <-  mm@data %>%
  dplyr::filter(database == "mirtarbase") %>%
  dplyr::distinct(mature_mirna_id, target_symbol) %>%
  dplyr::group_by(target_symbol) %>%
  dplyr::filter(n_distinct(mature_mirna_id) >= 2) %>%
  dplyr::ungroup()

df_site_like
```
```{r}
df_shared <- df_site_like %>%
  dplyr::group_by(target_symbol) %>%
  dplyr::filter(n_distinct(mature_mirna_id) >= 2) %>%
  dplyr::summarise(
    n_interactions = n_distinct(mature_mirna_id),
    miRNAs = paste(unique(mature_mirna_id), collapse = "; "),
    .groups = "drop"
  )
df_shared
```


```{r}
gene_freq <- df_site_like %>%
   dplyr::count(mature_mirna_id, name = "n_target")
gene_freq
```



**Анализ обогащения из базы KEGG**
```{r}
genes_for_kegg <- unique(df_up_AMR$target_symbol)
entrez_ids <- bitr(
  genes_for_kegg,
  fromType = "SYMBOL",
  toType   = "ENTREZID",
  OrgDb    = org.Hs.eg.db
)

kegg_enrich <- enrichKEGG(
  gene         = entrez_ids$ENTREZID,
  organism     = "hsa",
  pAdjustMethod = "BH",
  qvalueCutoff = 0.25
)

plt <- dotplot(kegg_enrich, showCategory = 20) +
  ggtitle("KEGG for DOWNregulated miRNA targets") +
  theme(
    plot.title = element_text(size = 14, face = "bold"),
    axis.text.y = element_text(size = 11)
  )
plt
```
```{r}
library(ReactomePA)

reactome_enrich <- enrichPathway(
  gene         = entrez_ids$ENTREZID,
  organism     = "human",
  pAdjustMethod = "BH",
  qvalueCutoff = 0.25,
  readable     = TRUE
)

dotplot(reactome_enrich, showCategory = 20) +
  ggtitle("Reactome enrichment for miRNA targets")
```


```{r}
kegg_list <- df_up_AMR %>%
  dplyr::group_by(mature_mirna_id) %>%
  dplyr::summarise(genes = list(unique(target_symbol)), .groups = "drop") %>%
  dplyr::rowwise() %>%
  dplyr::mutate(
    entrez = list(
      bitr(
        genes,
        fromType = "SYMBOL",
        toType   = "ENTREZID",
        OrgDb    = org.Hs.eg.db
      )$ENTREZID
    ),
    kegg = list(
      enrichKEGG(
        gene         = entrez,
        organism     = "hsa",
        pAdjustMethod = "BH",
        qvalueCutoff = 0.25
      )
    )
  )

kegg_list
```
```{r}
gene_sets <- df_up_AMR %>%
  dplyr::group_by(mature_mirna_id) %>%
  dplyr::summarise(
    genes = list(unique(target_symbol)),
    .groups = "drop"
  )

gene_sets
```
```{r}
library(org.Hs.eg.db)
library(clusterProfiler)

run_kegg_safe <- function(genes_symbol) {
  entrez <- bitr(
    genes_symbol,
    fromType = "SYMBOL",
    toType   = "ENTREZID",
    OrgDb    = org.Hs.eg.db
  )

  if (is.null(entrez) || nrow(entrez) < 5) return(NULL)

  ek <- tryCatch(
    enrichKEGG(
      gene         = entrez$ENTREZID,
      organism     = "hsa",
      pAdjustMethod = "BH",
      qvalueCutoff = 0.25
    ),
    error = function(e) NULL
  )

  if (is.null(ek) || nrow(ek@result) == 0) return(NULL)

  as.data.frame(ek)
}
```


```{r}
library(purrr)

kegg_df_AMR <- gene_sets %>%
  dplyr::mutate(
    kegg = purrr::map(genes, run_kegg_safe)
  ) %>%
  dplyr::select(mature_mirna_id, kegg) %>%
  tidyr::unnest(kegg)
```



```{r}
ggplot(kegg_df_AMR,
       aes(x = mature_mirna_id, y = Description)) +
  geom_point(aes(size = Count, color = p.adjust)) +
  scale_color_gradient(low = "red", high = "blue") +
  theme_bw() +
  theme(axis.text.x = element_text(angle = 45, hjust = 1))
```
```{r}
filtered_df <- kegg_df_AMR %>%
  filter(str_detect(Description, "pathway"))
ggplot(filtered_df,
       aes(x = mature_mirna_id, y = Description)) +
  geom_point(aes(size = Count, color = p.adjust)) +
  scale_color_gradient(low = "red", high = "blue") +
  theme_bw() +
  theme(axis.text.x = element_text(angle = 45, hjust = 1))
```

## БКAПC ##
```{r}
res_CAV <- results(dds, contrast=c("condition", "CAV", "NR"))
resLFC_CAV <- lfcShrink(dds, coef = "condition_CAV_vs_NR", type = "apeglm")
summary(res_CAV)
summary(resLFC_CAV) 
```

**MA plot**
```{r}
tiff("./pictures_transpl/transpl_PlotMA_standart_padj_0.05_CAV.tiff", 
     width = 8, height = 6, units = "in", res = 300, bg = "white")
dev.off()
plotMA(res_CAV, alpha = 0.1) 
plotMA(resLFC_CAV, alpha = 0.1) 
```
**Кастомный MA plot**
```{r}
res_df <- resLFC_CAV %>%
  as.data.frame() %>%
  mutate(color = case_when( 
    padj < 0.1  ~ "padj < 0.1",   
    pvalue < 0.05  ~ "pvalue < 0.05", 
    TRUE ~ "All"
  ))

plt <- ggplot(res_df, aes(x = baseMean, y = log2FoldChange, color = color)) +
  geom_point(alpha = 0.7, size = 1) +
  geom_hline(yintercept = 0, linetype = "solid", color = "gray40", size = 1.5) +
  scale_color_manual(values = c("All" = "gray70", 
                                "pvalue < 0.05" = "blue", 
                                "padj < 0.1" = "red")) +
  scale_x_log10(labels = scales::scientific) + 
  theme_minimal() +
  labs(x = "mean of normalized counts", 
       y = "log fold change", 
       color = NULL)

plt
ggsave("./pictures_transpl/transpl_Сustom_MAplot_CAV.tiff", plot = plt, width = 8, height = 6, dpi = 300, bg = "white")
```

```{r}
resLFC_CAV_sign <- as.data.frame(subset(resLFC_CAV, padj < 0.1 & !is.na(padj) & abs(log2FoldChange) > 1))
resLFC_CAV_sign
#write.csv(resLFC_sign, "resLFC_sign+187.csv", row.names = TRUE)
```
```{r}
res_CAV_sign <- as.data.frame(subset(res_CAV, padj < 0.1 & !is.na(padj) & abs(log2FoldChange) > 1))
res_CAV_sign
#write.csv(resLFC_sign, "resLFC_sign+187.csv", row.names = TRUE)
```


**Volcano plot**

```{r}
plt <- EnhancedVolcano(res_CAV,
                lab = rownames(res_CAV),
                x = "log2FoldChange",
                y = "padj",
                pCutoff = 0.1,
                FCcutoff = 1,
                labSize = 3.0,
                boxedLabels = FALSE,
                col = c('black', '#CBD5E8', '#B3E2CD', 'red'),
                colAlpha = 1,
                title = NULL,        
                subtitle = NULL) 

plt
```

```{r}
plt <- EnhancedVolcano(resLFC_CAV,
                lab = rownames(resLFC_CAV),
                x = "log2FoldChange",
                y = "padj",
                pCutoff = 0.1,
                FCcutoff = 1,
                labSize = 3.0,
                boxedLabels = FALSE,
                col = c('black', '#CBD5E8', '#B3E2CD', 'red'),
                colAlpha = 1,
                title = NULL,        
                subtitle = NULL) 

plt
ggsave("./pictures_transpl/transpl_VolcanoPlot_CAV.tiff", plot = plt, width = 8, height = 6, dpi = 300, bg = "white")
```



```{r}
#gene_idx <- which.max(resLFC_CAV$log2FoldChange)
#gene_name <- rownames(resLFC_CAV)[gene_idx]  

selected_miRNA <- "hsa-miR-582-3p"
 
gene_idx <- which(rownames(resLFC_CAV) == selected_miRNA)
gene_name <- rownames(resLFC_CAV)[gene_idx] 
  
count_data <- plotCounts(dds, gene=gene_idx, intgroup="condition", returnData=TRUE)
count_data$sample <- gsub("_.*", "", rownames(count_data))  

plt <- ggplot(count_data, aes(x=condition, y=count, fill=condition)) +
  geom_boxplot(alpha=0.5) +
  geom_text(aes(label=sample), size=3, vjust=-1) + 
  geom_jitter(width=0.2, size=2, alpha=0.7) +
  scale_y_log10() +
  ggtitle(paste("Expression of", gene_name)) +
  theme_minimal()

plt
ggsave("./pictures_transpl/transpl_boxplots_CAV_hsa-miR-582-3p.tiff", plot = plt, width = 16, height = 10, dpi = 300)
```
```{r}
up_CAV <- resLFC_CAV_sign %>% 
  filter(log2FoldChange > 0)
down_CAV <- resLFC_CAV_sign %>% 
  filter(log2FoldChange < 0)
rownames(up_CAV)
rownames(down_CAV)
```
**Конвертация в MIMATID** 
```{r}
#converted_up_CAV <- miRNAVersionConvert(rownames(up_AMR))
#converted_up_AMR
converted_down_CAV <- miRNAVersionConvert(rownames(down_CAV))
converted_down_CAV
```
**Запрос таргетов из базы mirtarbase** 
```{r}
mir_list <- converted_down_CAV$Accession  # твой список miRNA

mm <- get_multimir(
  org = "hsa",
  mirna = mir_list,
  table = "validated"
)

df_down_CAV <- mm@data %>%
  dplyr::filter(database == "mirtarbase") %>% 
  dplyr::filter(support_type == "Functional MTI") %>%
  dplyr::distinct(target_symbol, mature_mirna_id)



df_down_CAV
#, experiment %in% c("Reporter assay", "Western blot", "CLIP-Seq")
  
```
```{r}
genes_for_kegg <- unique(df_down_CAV$target_symbol)
entrez_ids <- bitr(
  genes_for_kegg,
  fromType = "SYMBOL",
  toType   = "ENTREZID",
  OrgDb    = org.Hs.eg.db
)

kegg_enrich <- enrichKEGG(
  gene         = entrez_ids$ENTREZID,
  organism     = "hsa",
  pAdjustMethod = "BH",
  qvalueCutoff = 0.25
)

plt <- dotplot(kegg_enrich, showCategory = 20) +
  ggtitle("KEGG for DOWNregulated miRNA targets") +
  theme(
    plot.title = element_text(size = 14, face = "bold"),
    axis.text.y = element_text(size = 11)
  )
plt
```
**Какие модули коэкспрессии связаны с цитокинами?**
**WGCNA**

```{r}
colData(rlt)$sample_condition <- paste0(
  colData(rlt)$sample, "_", colData(rlt)$condition
)
datExpr <- t(assay(rlt))
rownames(datExpr) <- colData(rlt)$sample_condition

sampletree <- hclust(dist(datExpr), method = "average")

plot(sampletree, cex = 0.6, main = "Sample clustering")
```


```{r}
powers <- c(c(1:10), seq(from = 15, to=50, by=5))
sft <- pickSoftThreshold(datExpr, powerVector = powers)
```
```{r}

par(mfrow = c(1,2));
cex1 = 0.8;
# Scale-free topology fit index as a function of the soft-thresholding power
plot(sft$fitIndices[,1], -sign(sft$fitIndices[,3])*sft$fitIndices[,2],
     xlab="Soft Threshold (power)",ylab="Scale Free Topology Model Fit,signed R^2",type="n",
     main = paste("Scale independence"));
text(sft$fitIndices[,1], -sign(sft$fitIndices[,3])*sft$fitIndices[,2],
     labels=powers,cex=cex1,col="red");
# this line corresponds to using an R^2 cut-off of h
abline(h=0.90,col="red")
```
Ось Y — Scale Free Topology Fit (signed R²)

Это насколько хорошо сеть при данном power похожа на scale-free
	•	0.1 — плохо
	•	0.5 — так себе
	•	≥ 0.8 — хорошо
	•	≥ 0.9 — отлично
Каждая цифра — это значение power
	•	«7» — результат при power = 7
	•	«20» — при power = 20
	
	
У меня: При power = 30–50 почти все связи → 0, сеть становится слишком разреженной, модули будут: нестабильны, driven одним пациентом, плохо воспроизводимы
Выбираем минимальный power, при котором R² ≥ 0.8–0.9 и средняя связность ещё не убита, Power = 6 или 7 — ИДЕАЛЬНО

```{r}
# Mean connectivity as a function of the soft-thresholding power
plot(sft$fitIndices[,1], sft$fitIndices[,5],
     xlab="Soft Threshold (power)",ylab="Mean Connectivity", type="n",
     main = paste("Mean connectivity"))
text(sft$fitIndices[,1], sft$fitIndices[,5], labels=powers, cex=cex1,col="red")

```
Средняя связность (mean connectivity) сети в зависимости от power - насколько “плотная” сеть, сколько связей в среднем у одного узла (miRNA)
Power = 1, Mean connectivity ≈ 160 -	почти каждая miRNA связана со всеми, сеть слишком плотная, скорее всего просто шум
Power = 7–10, Connectivity ~3–8, сеть становится более строгой, хорошо для маленьких cohort


```{r}
net <- blockwiseModules(
  datExpr,
  power = 6,
  TOMType = "unsigned",
  minModuleSize = 15,
  mergeCutHeight = 0.35,
  numericLabels = TRUE
)
```
clin <- clin %>%
  dplyr::filter(!sample %in% c(
    "166_S4_R1_001",
    "109_S9_R1_001",
    "187_S10_R1_001",
    "125_S11_R1_001",
    "192_S22_R1_001",
    "179_S26_R1_001",
    "112_S27_R1_001",
    "127_S29_R1_001",
    "138_S30_R1_001"
  ))
clin <- column_to_rownames(clin, var = "sample")
```{r}
library(readr)
clin <- read.csv("data/cytokines_b5_WGCNA.csv", header = TRUE,
                 row.names = 1, sep = ",")

clin
```

```{r}
traitData <- data.frame(clin)
rownames(traitData) <- rownames(datExpr)
str(traitData)
```
Тромбоцитарные и ростовые факторы
sCD40L — soluble CD40 ligand Растворимая форма CD40L, маркер активации тромбоцитов и иммунного воспаления.
EGF — Epidermal Growth Factor Фактор роста эпителия, стимулирует пролиферацию и регенерацию клеток.
FGF-2 — Fibroblast Growth Factor 2 - Фактор роста фибробластов, участвует в ангиогенезе и заживлении тканей.
FLT-3L — Fms-like tyrosine kinase 3 ligand - Фактор роста гемопоэтических предшественников и дендритных клеток.
PDGF-AA / PDGF-AB-BB — Platelet-Derived Growth Factors Факторы роста тромбоцитарного происхождения, стимулируют пролиферацию мезенхимальных клеток.
VEGF-A — Vascular Endothelial Growth Factor A Ключевой регулятор ангиогенеза и сосудистой проницаемости.
TGFa — Transforming Growth Factor alpha Фактор роста, активирующий эпителиальную пролиферацию через EGFR.
Колониестимулирующие факторы
G-CSF — Granulocyte Colony-Stimulating Factor Стимулирует продукцию и созревание нейтрофилов.
GM-CSF — Granulocyte-Macrophage CSF Стимулирует дифференцировку гранулоцитов и макрофагов.
M-CSF — Macrophage Colony-Stimulating Factor Регулирует развитие и выживание макрофагов.
Хемокины
Eotaxin (CCL11) Хемокин, привлекающий эозинофилы; связан с аллергическим воспалением.
Fractalkine (CX3CL1) Хемокин и молекула адгезии, участвует в нейро- и сосудистом воспалении.
GROα (CXCL1) Привлекает нейтрофилы, участвует в остром воспалении.
IP-10 (CXCL10) IFN-индуцируемый хемокин, привлекает Th1-клетки.
MCP-1 (CCL2) / MCP-3 (CCL7) Привлекают моноциты и Т-клетки в очаг воспаления.
MDC (CCL22) Хемокин, связанный с Th2-ответом и регуляторными Т-клетками.
MIG (CXCL9) IFNγ-индуцируемый хемокин, усиливает Th1-ответ.
MIP-1α (CCL3) / MIP-1β (CCL4) Привлекают моноциты, NK- и Т-клетки.
IL-8 (CXCL8) Хемокин, активирующий нейтрофилы.
Интерфероны
IFNα2 — Interferon alpha 2 - Интерферон I типа, ключевой медиатор противовирусного ответа.
IFNγ — Interferon gamma - Интерферон II типа, активирует макрофаги и Th1-иммунитет.
Интерлейкины
IL-1α / IL-1β Провоспалительные цитокины врождённого иммунитета.
IL-1RA — IL-1 receptor antagonist - Эндогенный ингибитор сигналинга IL-1.
IL-2 - Ключевой фактор пролиферации Т-клеток.
IL-3 Стимулирует рост гемопоэтических клеток.
IL-4 / IL-5 / IL-13  Цитокины Th2-ответа
IL-6 Плейотропный цитокин острого воспаления.
IL-7 Критичен для выживания Т-клеток.
IL-9 Связан с Th9-ответом и аллергическим воспалением.
IL-10 Ключевой противовоспалительный цитокин.
IL-12p40 / IL-12p70  Компоненты IL-12, стимулируют Th1-дифференцировку.
IL-15 Поддерживает NK- и CD8⁺ T-клетки.
IL-17A / IL-17F / IL-17E (IL-25) Цитокины Th17-ответа, связаны с аутоиммунитетом и воспалением.
IL-18 Усиливает продукцию IFNγ.
IL-22 Регулирует барьерные ткани и эпителиальный иммунитет.
IL-27 Иммунорегуляторный цитокин, может подавлять Th17.

Факторы некроза опухоли
TNFα — Tumor Necrosis Factor alpha Центральный провоспалительный цитокин.
TNFβ — Lymphotoxin alpha Регулятор лимфоидной организации и воспаления.
```{r}
colnames(clin)
```
 [1] "EGF"      "IFNa2"    "IL.1a"    "IL.1RA"   "Il.6"     "Il.8"     "Il.10"    "IL.12p40" "Il.15"    "Il.17F"   "IP.10"    "MCP.3"    "MIG"     
[14] "MIP.1a"   "TGFa" 
```{r}
#traitData <- subset(clin, select = -condition)
markers <- unique(c("sCD40L","EGF","IL.1a","IL.1b","IL.1RA","Il.2", "Il.6", "Il.8","Il.9",
                    "IL.12p40", "IL.12p70", "Il.15", "Il.18", "MCP.3","MIP.1a","TGFa", "CRP", "IFNa2", "IFNg",
                    "Il.6","Il.10","Il.17F","IP.10", "MIG", "MCP.1", "TNFa", "TNFb", "M.CSF", "segNEU", "LYM"))

traitData <- clin[, markers]

rownames(traitData) <- rownames(datExpr)
traitData
```

```{r}
moduleColors <- labels2colors(net$colors)

MEs0 <- moduleEigengenes(datExpr, moduleColors)$eigengenes
MEs <- orderMEs(MEs0)
dim(MEs)
```


```{r}
moduleTraitCor <- cor(
  MEs,
  traitData,
  use = "pairwise.complete.obs"
)

moduleTraitPvalue <- corPvalueStudent(
  moduleTraitCor,
  nSamples = nrow(datExpr)
)
```

```{r}
textMatrix <- paste0(
  signif(moduleTraitCor, 2),
  "\n(",
  signif(moduleTraitPvalue, 1),
  ")"
)

dim(textMatrix) <- dim(moduleTraitCor)

labeledHeatmap(
  Matrix = moduleTraitCor,
  xLabels = colnames(traitData),
  yLabels = colnames(MEs),
  ySymbols = colnames(MEs),
  colorLabels = TRUE,
  colors = blueWhiteRed(50),
  textMatrix = textMatrix,
  setStdMargins = FALSE,
  cex.text = 0.8,
  zlim = c(-1,1),
  main = "Module–trait relationships"
)
```
 turquoise
 
 IL6, IL1a, IL1RA
	•	IL-1α → ранний DAMP-ответ (ишемия, повреждение эндотелия)
	•	IL-6 → системный медиатор AMR, ассоциирован с:	DSA,	комплементом, эндотелиальной активацией
	•	IL-1RA → регулятор, маркер перегрузки IL-1 сигнала
	
Хемокины: эндотелий + рекрутинг
IL8, MCP3, MIG (CXCL9), IP-10 (CXCL10)
	•	IL-8 → нейтрофилы, микрососудистое повреждение
	•	MCP-3 → моноциты
	•	MIG / IP-10 → IFN-γ–зависимый рекрутинг T-клеток
Характерно для C4d-positive AMR

Интерфероны IFNa2, IL12p40
	•	IFN-α → type I IFN signature
	•	IL-12p40 → дендритные клетки, Th1-поляризация
	
Регуляция и “иммунное выгорание”
IL10, IL15, IL17F
	•	IL-10 → контррегуляция, признак перегруза
	•	IL-15 → выживание NK и memory T
	•	IL-17F → участие Th17 (часто в хроническом AMR)
Переход к устойчивому воспалению

Ростовые факторы
EGF:	эндотелий, репарация,	ремоделирование
```{r}
plotDendroAndColors(net$dendrograms[[1]], moduleColors[net$blockGenes[[1]]],
                    "Module colors",
                    dendroLabels = FALSE, hang = 0.03,
                    addGuide = TRUE, guideHang = 0.05)
```
Каждая ветка внизу = одна miRNA
	•	Сгруппированы по сходству профилей экспрессии по всем пациентам
	•	Сходство считается через корреляцию, soft-threshold, Topological Overlap Measure

	•	«деревья» = иерархическая кластеризация miRNA, пациенты здесь не изображены
	
Height = мера несходства между кластерами miRNA
	•	Высота ~1 → почти не связаны.	Ниже → сильнее коррелируют
	
Модуль = группа miRNA, которые: ведут себя координированно и вероятно участвуют в одной биологической программе

серый = неинформативные / одиночки
коричневый / бирюзовый = осмысленные модули

```{r}
MEs <- net$MEs
geneTree <- net$dendrograms[[1]]

MEs0 <- moduleEigengenes(datExpr, moduleColors)$eigengenes
MEs <- orderMEs(MEs0)


# Plot module behavior across the dataset
MEs %>%
  as.data.frame() %>% 
  rownames_to_column("sample") %>% 
  ggplot(aes(sample, MEyellow))+
  geom_point()+
  theme_minimal() +
  theme(axis.text.x = element_text(angle = 45, hjust = 1))
```


```{r}
green_miRNAs <- colnames(datExpr)[moduleColors == "green"]
length(green_miRNAs)
```
```{r}
greenRNA <- intersect(
  green_miRNAs,
  rownames(resLFC_CAV)[resLFC_CAV$pvalue < 0.1]
)
blackRNA
```
```{r}
moduleTraitCor["MEgreen", ]
moduleTraitPvalue["MEgreen", ]
selected <- names(moduleTraitCor["MEgreen", ])[abs(moduleTraitCor["MEgreen", ]) > 0.7 & moduleTraitPvalue["MEgreen", ] < 0.05]
selected 
```
```{r}
green_miRNAs
green_miRNAs_clean <- sub("/.*", "", green_miRNAs)
green_miRNAs_clean
```
```{r}
MEs$MEgreen
```


```{r}
df <- data.frame(
  sample = rownames(MEs),
  MEgreen = MEs$MEgreen,
  condition = coldata$condition
)

ggplot(df, aes(condition, MEgreen)) +
  geom_boxplot() +
  geom_jitter(width = 0.1) +
  theme_bw()
```

```{r}
converted_green_miRNAs <- miRNAVersionConvert(green_miRNAs_clean)
converted_green_miRNAs
```
**Запрос таргетов из базы multiMi**
```{r}
mir_list <- converted_green_miRNAs$Accession  # твой список miRNA

mm <- get_multimir(
  org = "hsa",
  mirna = mir_list,
  table = "validated"
)

green_df <- mm@data %>%
  dplyr::filter(database == "mirtarbase") %>% 
  dplyr::filter(support_type == "Functional MTI") %>%
  dplyr::distinct(target_symbol, mature_mirna_id)



green_df
```
```{r}
df_site_like <-  mm@data %>%
  dplyr::filter(database == "mirtarbase") %>%
  dplyr::distinct(mature_mirna_id, target_symbol) %>%
  dplyr::group_by(target_symbol) %>%
  dplyr::filter(n_distinct(mature_mirna_id) >= 3) %>%
  dplyr::ungroup()

df_site_like
```
```{r}
df_shared <- df_site_like %>%
  dplyr::group_by(target_symbol) %>%
  dplyr::filter(n_distinct(mature_mirna_id) >= 2) %>%
  dplyr::summarise(
    n_interactions = n_distinct(mature_mirna_id),
    miRNAs = paste(unique(mature_mirna_id), collapse = "; "),
    .groups = "drop"
  )
df_shared
```
```{r}
gene_freq <- df_site_like %>%
   dplyr::count(mature_mirna_id, name = "n_target")
gene_freq
```

**Анализ обогащения из базы KEGG**
```{r}
genes_for_kegg <- unique(green_df$target_symbol)
entrez_ids <- bitr(
  genes_for_kegg,
  fromType = "SYMBOL",
  toType   = "ENTREZID",
  OrgDb    = org.Hs.eg.db
)

kegg_enrich <- enrichKEGG(
  gene         = entrez_ids$ENTREZID,
  organism     = "hsa",
  pAdjustMethod = "BH",
  qvalueCutoff = 0.25
)

plt <- dotplot(kegg_enrich, showCategory = 20) +
  ggtitle("KEGG for DOWNregulated miRNA targets") +
  theme(
    plot.title = element_text(size = 14, face = "bold"),
    axis.text.y = element_text(size = 11)
  )
plt
```
```{r}
library(ReactomePA)

reactome_enrich <- enrichPathway(
  gene         = entrez_ids$ENTREZID,
  organism     = "human",
  pAdjustMethod = "BH",
  qvalueCutoff = 0.25,
  readable     = TRUE
)

dotplot(reactome_enrich, showCategory = 20) +
  ggtitle("Reactome enrichment for miRNA targets")
```
```{r}
black_miRNAs
black_miRNAs_clean <- sub("/.*", "", black_miRNAs)
black_miRNAs_clean
```

```{r}
converted_black_miRNAs <- miRNAVersionConvert(black_miRNAs_clean)
converted_black_miRNAs
```
**Запрос таргетов из базы multiMi**
```{r}
mir_list <- converted_black_miRNAs$Accession  # твой список miRNA

mm <- get_multimir(
  org = "hsa",
  mirna = mir_list,
  table = "validated"
)

black_df <- mm@data %>%
  dplyr::filter(database == "mirtarbase") %>% 
  dplyr::filter(support_type == "Functional MTI") %>%
  dplyr::distinct(target_symbol, mature_mirna_id)



black_df
```
**Анализ обогащения из базы KEGG**
```{r}
genes_for_kegg <- unique(black_df$target_symbol)
entrez_ids <- bitr(
  genes_for_kegg,
  fromType = "SYMBOL",
  toType   = "ENTREZID",
  OrgDb    = org.Hs.eg.db
)

kegg_enrich <- enrichKEGG(
  gene         = entrez_ids$ENTREZID,
  organism     = "hsa",
  pAdjustMethod = "BH",
  qvalueCutoff = 0.25
)

plt <- dotplot(kegg_enrich, showCategory = 20) +
  ggtitle("KEGG for black_df") +
  theme(
    plot.title = element_text(size = 14, face = "bold"),
    axis.text.y = element_text(size = 11)
  )
plt
```
```{r}
library(ReactomePA)

reactome_enrich <- enrichPathway(
  gene         = entrez_ids$ENTREZID,
  organism     = "human",
  pAdjustMethod = "BH",
  qvalueCutoff = 0.25,
  readable     = TRUE
)

dotplot(reactome_enrich, showCategory = 20) +
  ggtitle("Reactome enrichment for miRNA targets")
```


