---
title: "micro-RNA Heart Transplantation"
output:
  html_notebook: default
---

```{r setup, include=FALSE}
knitr::opts_chunk$set(
	echo = FALSE,
	message = FALSE,
	warning = FALSE
)
```

```{r}
library(tidyverse)
library(DESeq2)
library(pheatmap)
library(RColorBrewer)
library(clusterProfiler)
library(biomaRt)
library(org.Hs.eg.db)
library(EnhancedVolcano)
library(GenomicRanges)
library(msigdbr)
library(multiMiR)
library(miRBaseConverter)
library(enrichplot)
library(vsn)
library(rvest)
library(patchwork)
library(dbplyr)
library(GGally) 
library(ggVennDiagram)
library(Rtsne)
```
### Импортируем данные ###

```{r}
setwd("/Users/dariakilina/GitHub/ncRNA_pipeline")
source("config.R")
source("src/Data_processing.R")
data <- load_and_process_data()
counts <- data$counts
phenotable <- data$phenotype
```
**Аnnotation report:**
```{r}
anno <- read.csv("data/annotation.report.csv", header = TRUE, sep = ",")
anno <- anno[, -c(2:5, 7, 15)]
 
common_samples <- intersect(anno$Sample.name.s., coldata$sample)

anno <- anno[anno$Sample.name.s. %in% common_samples, ]
anno <- anno[match(coldata$sample, anno$Sample.name.s.), ] #ранжирую по колонки в counts так же как и названия строк в coldata
anno
```
```{r}
merged_df <- left_join(anno, coldata, by = c("Sample.name.s." = "sample"))
summed_anno <- merged_df %>%
  group_by(condition) %>%
  summarise(across(where(is.numeric), sum))
summed_anno
```
**Диаграмма Венна: микроРНК с высокой экспрессией (>150 каунтов)**
```{r}
counts_venn <- as.data.frame(t(counts)) %>%
  rownames_to_column(var = "sample_count") 
tmp <- left_join(counts_venn, coldata, by = c("sample_count" = "sample"))

summed_venn <- tmp %>%
  group_by(condition) %>%
  summarise(across(where(is.numeric), sum)) %>%
  pivot_longer(cols = -condition, names_to = "miRNA", values_to = "counts") %>%
  filter(counts > 150) 

venn_no_c <- summed_venn[summed_venn$condition == "no_complications", ]$miRNA 
venn_cell <- summed_venn[summed_venn$condition == "cellular", ]$miRNA
venn_hum <- summed_venn[summed_venn$condition == "humoral", ]$miRNA 
venn_TCAD <- summed_venn[summed_venn$condition == "TCAD", ]$miRNA 

venn_list <- list(
  Non = venn_no_c,
  Сellular = venn_cell,
  Humoral = venn_hum,
  TCAD = venn_TCAD
)

plt <- ggVennDiagram(venn_list, label_alpha = 0) +
  scale_fill_gradient(
    low = "white",
    high = "blue",
    limits = c(1, 30),          # диапазон значений
    oob = scales::squish        # значения вне диапазона "прижимаются" к границам
  ) +
  theme_minimal()

print(plt)
ggsave("./pictures_transpl/Venn Diagram with micro-RNA expression more than 150 counts.tiff", plot = plt, width = 8, height = 6, dpi = 300,  bg = "white")
```
**Уникальные микроРНК для каждой группы**
```{r}
unique_no_c <- setdiff(venn_no_c, c(venn_cell, venn_hum, venn_TCAD))
unique_cell <- setdiff(venn_cell, c(venn_no_c, venn_hum, venn_TCAD))
unique_hum <- setdiff(venn_hum, c(venn_no_c, venn_cell, venn_TCAD))
unique_TCAD <- setdiff(venn_TCAD, c(venn_no_c, venn_cell, venn_hum))

list(
  no_complications = unique_no_c,
  cellular = unique_cell,
  humoral = unique_hum,
  TCAD = unique_TCAD
)
```
**Весь датасет по семплам**
```{r}
anno_long <- anno %>%
  pivot_longer(cols = -Sample.name.s., names_to = "RNA_Type", values_to = "Count")

plt <- ggplot(anno_long, aes(x = Sample.name.s., y = Count, fill = RNA_Type)) +
  geom_bar(stat = "identity") +
  theme_minimal() +
  labs(x = "Sample", y = "Read Count") +
  theme(axis.text.x = element_text(angle = 45, hjust = 1)) +
  scale_fill_brewer(palette = "Set3")  # Красивые цвета

print(plt)
ggsave("./pictures_transpl/transpl_barplot_alldataset_no_normalised.tiff", plot = plt, width = 8, height = 6, dpi = 300,  bg = "white")
```

```{r}
anno_long <- anno %>%
  rowwise() %>%
  mutate(across(-Sample.name.s., ~ . / sum(c_across(-Sample.name.s.)))) %>% 
  ungroup() %>%
  pivot_longer(cols = -Sample.name.s., names_to = "RNA_Type", values_to = "Proportion")

plt <- ggplot(anno_long, aes(x = Sample.name.s., y = Proportion, fill = RNA_Type)) +
  geom_bar(stat = "identity") +
  theme_minimal() +
  labs(x = "Sample", y = "Proportion") +
  theme(axis.text.x = element_text(angle = 45, hjust = 1)) +
  scale_fill_brewer(palette = "Set3")

plt
ggsave("./pictures_transpl/transpl_barplot_alldataset_normalised.tiff", plot = plt, width = 8, height = 6, dpi = 300, bg = "white")
```
**Весь датасет по группам**
```{r}
# summed_anno_plt <- summed_anno %>%
#   rowwise() %>%
#   mutate(across(-condition, ~ . / sum(c_across(-condition)))) %>% 
#   ungroup() %>%
#   pivot_longer(cols = -condition, names_to = "RNA_Type", values_to = "Proportion")

summed_anno_plt <- summed_anno %>%
  pivot_longer(cols = -condition, names_to = "RNA_Type", values_to = "Count")

plt <- ggplot(summed_anno_plt, aes(x = condition, y = Count, fill = RNA_Type)) +
  geom_bar(stat = "identity") +
  theme_minimal() +
  labs(x = "Sample", y = "Proportion") +
  theme(axis.text.x = element_text(angle = 45, hjust = 1)) +
  scale_fill_brewer(palette = "Set3")

plt
ggsave("./pictures_transpl/transpl_barplot_alldataset_normalised_by groups.tiff", plot = plt, width = 8, height = 6, dpi = 300, bg = "white")
```


**Матрица для анализа дифференциальной экспрессии:**
```{r}
coldata$condition <- relevel(factor(coldata$condition), ref = "no_complications")
modelMatrix <- model.matrix(~condition, coldata)
modelMatrix
qr(modelMatrix)$rank  # ранг матрицы
ncol(modelMatrix) 
```

**Создание DESeqDataSet:**
```{r}
dds <- DESeqDataSetFromMatrix(countData = counts, colData = coldata, design = ~ condition)
dds$condition <- relevel(dds$condition, ref = "no_complications")
dds
```
**Фильтрация датасета:**
```{r}
dim(dds)
smallestGroupSize <- 15
keep <- rowSums(counts(dds) >= 10) >= smallestGroupSize
dds <- dds[keep,]
dim(dds)
```
###  Run Differential Expression Analysis ###
```{r}
dds <- DESeq(dds, fitType = "parametric")
dds
```

```{r}
plotDispEsts(dds)
```
**График нормализации каунтов**
```{r}
raw_counts <- counts(dds, normalized = FALSE)
normalized_counts <- counts(dds, normalized = TRUE)

df <- data.frame(
  Sample = rep(colnames(dds), 2),
  Counts = c(colSums(raw_counts), colSums(normalized_counts)),
  Type = rep(c("Raw", "Normalized"), each = ncol(dds))
)

plt <- ggplot(df, aes(x = Sample, y = Counts, fill = Type)) +
  geom_bar(stat = "identity", position = "dodge") +
  theme_minimal() +
  labs(title = "Counts before and after normalization", x = "Sample", y = "Total Counts") +
  theme(axis.text.x = element_text(angle = 45, hjust = 1))

plt
ggsave("./pictures_transpl/transpl_Counts before and after normalization.tiff", plot = plt, width = 8, height = 6, dpi = 300, bg = "white")
```
**rlog трансформация**

- Позволяет стабилизировать дисперсию (разброс значений), особенно для генов с низким уровнем экспрессии.  
- Преобразует данные в логарифмическую шкалу, но с регуляризацией, чтобы избежать сильного влияния малых значений. 

	•	Ось X: среднее количество прочтений (reads).  
	•	Ось Y: стандартное отклонение (разброс значений экспрессии).  

	•	График должен показывать почти горизонтальную линию, то есть SD не зависит от среднего выражения.  
	•	Это значит, что трансформация успешно стабилизировала дисперсию, что делает данные более пригодными для дальнейшего анализа.  
```{r}
rlt <- rlog(dds)  #rlog Transformation
meanSdPlot(assay(rlt)) 

```
**rlog трансформация**
```{r}
vsd <- varianceStabilizingTransformation(dds, blind=FALSE) 
meanSdPlot(assay(vsd)) #показывает, как изменяется стандартное отклонение в зависимости от среднего значения экспрессии
```

**PCA plot**
```{r}
pcaData <- plotPCA(rlt, intgroup=c("condition"), returnData = TRUE)
percentVar <- round(100 * attr(pcaData, "percentVar"))

pcaData$sample <- gsub("_.*", "", coldata$sample)


plt <- ggplot(pcaData, aes(PC1, PC2, color = condition)) +
  geom_text(aes(label=sample), size=3, vjust=1.5) +
  geom_point(size = 3) +
  xlab(paste0("PC1: ", percentVar[1], "%")) +
  ylab(paste0("PC2: ", percentVar[2], "%")) + 
  coord_fixed() +
  theme_bw() +
  scale_color_brewer(palette = "Set2")
plt
ggsave("./pictures_transpl/transpl_PCA plot.tiff", plot = plt, width = 8, height = 6, dpi = 300, bg = "white")
```
**Попробовала сделать PCA c большим количеством компонент (но лучше не стало)**
Хотя  PC2 vs PC4 их хотя бы вытащил из кучи

Если боксплот для PC1 показывает, что одна группа имеет более широкий разброс значений, это значит, что эта группа более вариабельна по данной компоненте. Если боксплот очень узкий, значит, почти все образцы имеют схожие значения в этой компоненте.
corr: коэффициент корреляции Пирсона между двумя главными компонентами 
```{r}
pcs_count <- 4  # Количество главных компонент
pca_result <- prcomp(t(assay(rlt)), center = TRUE, scale. = TRUE)

# Достаем объяснённую дисперсию
explained_variance_ratio <- pca_result$sdev^2 / sum(pca_result$sdev^2)

miRNA_pca_df <- as.data.frame(pca_result$x[, 1:pcs_count])
colnames(miRNA_pca_df) <- paste0("PC", 1:pcs_count, " (", round(explained_variance_ratio[1:pcs_count] * 100, 2), "%)")

miRNA_pca_df$Group <- paste(coldata$condition)

plt <- ggpairs(
  miRNA_pca_df, aes(color = Group, alpha = 0.7),
  upper = list(continuous = wrap("cor", size = 3))
)

plt
ggsave("./pictures_transpl/transpl_PCA plot 4 comp.tiff", plot = plt, width = 8, height = 6, dpi = 300, bg = "white")
```


**Plot a heatmap of 50 most expressed genes**
Этот heatmap отражает уровни экспрессии генов, а не разницу между группами.
Цвета не означают up- или down-регуляцию в сравнении с контрольной группой, потому что heatmap показывает абсолютные значения экспрессии, а не fold change!
```{r}
select <- order(rowMeans(counts(dds,normalized=TRUE)),
                decreasing=TRUE)[1:50]
df <- as.data.frame(colData(dds)$condition)
colnames(df) <- "condition"
rownames(df) <- colnames(counts(dds))
plt <- pheatmap(assay(rlt)[select,], 
         cluster_rows = TRUE, 
         show_rownames = TRUE, 
         cluster_cols = TRUE, 
         annotation_col = df,
         fontsize_row = 6) 

plt
ggsave("./pictures_transpl/transpl_Plot a heatmap of 50 most expressed genes.tiff", plot = plt, width = 8, height = 6, dpi = 300, bg = "white")
```
**Plot of the distance between samples heatmap**
Расчет расстояний между образцами
	•	Обычно используется евклидово расстояние (по умолчанию в DESeq2).
	•	Оно вычисляется по нормализованным данным экспрессии (rlog() или vst()).
	•	Чем меньше расстояние — тем более похожи образцы.
```{r}
sampleDists <- dist(t(assay(rlt)))
sampleDistMatrix <- as.matrix(sampleDists)
rownames(sampleDistMatrix) <- paste(rlt$condition)
colnames(sampleDistMatrix) <- paste(rlt$condition)
colors <- colorRampPalette(rev(brewer.pal(9, "Blues")) )(255)

plt <- pheatmap(sampleDistMatrix,
         clustering_distance_rows = "euclidean",
         clustering_distance_cols = "euclidean",
         color = colors)

plt
ggsave("./pictures_transpl/transpl_Plot of the distance between samples heatmap.tiff", plot = plt, width = 8, height = 6, dpi = 300, bg = "white")
```
## Гуморальное отторжение ##

**Результаты анализа диф экспресии с контрастом "humoral" VS "no_complications"**
```{r}
res_humoral <- results(dds, contrast=c("condition", "humoral", "no_complications"))
```
**MA plot**
Фильтрация точек с низким средним экспрессированием (по baseMean).
	•	Обычно отсекаются baseMean < 1.
	2.	Определение значимых генов (синие точки):
	•	Используется критерий padj < 0.1 по умолчанию, а не < 0.05! 
```{r}
tiff("./pictures_transpl/transpl_PlotMA_standart_padj_0.05_humoral.tiff", 
     width = 8, height = 6, units = "in", res = 300, bg = "white")
plotMA(res_humoral, alpha = 0.05, ylim = c(-8, 8)) 
dev.off()
plotMA(res_humoral, alpha = 0.05, ylim = c(-8, 8)) 
```
**Кастомный MA plot**
```{r}
res_df <- res_humoral %>%
  as.data.frame() %>%
  mutate(color = case_when( 
    padj < 0.05  ~ "padj < 0.05",   
    pvalue < 0.05  ~ "pvalue < 0.05", 
    TRUE ~ "All"
  ))

plt <- ggplot(res_df, aes(x = baseMean, y = log2FoldChange, color = color)) +
  geom_point(alpha = 0.7, size = 1) +
  geom_hline(yintercept = 0, linetype = "solid", color = "gray40", size = 1.5) +
  scale_color_manual(values = c("All" = "gray70", 
                                "pvalue < 0.05" = "blue", 
                                "padj < 0.05" = "red")) +
  scale_x_log10(labels = scales::scientific) + 
  theme_minimal() +
  labs(x = "mean of normalized counts", 
       y = "log fold change", 
       color = NULL)

plt
ggsave("./pictures_transpl/transpl_Сustom MAplot_humoral.tiff", plot = plt, width = 8, height = 6, dpi = 300, bg = "white")
```

**Значимые результаты**

```{r}
signres_humoral <- results(dds, contrast=c("condition", "humoral", "no_complications"), alpha=0.05) 
summary(signres_humoral)
```
```{r}
res_humoral_sorted <- as.data.frame(res_humoral[order(res_humoral$padj), ])
res_humoral_sorted
```
**Visualisation for the first gene**
```{r}
#plotCounts(dds, gene=which.max(res_humoral$log2FoldChange), intgroup="condition")
plotCounts(dds, gene=which.min(res_humoral$padj), intgroup="condition")
#plotCounts(dds, gene=rownames(res)[which.min(res$padj[which.max(res$log2FoldChange)])], intgroup="condition")
```
**Визуализация в виде боксплотов**
hsa-miR-193b-5p
hsa-miR-1468-5p
hsa-miR-5588-5p
hsa-miR-100-5p
hsa-miR-193b-3p
hsa-miR-483-5p
hsa-miR-197-5p
hsa-miR-125b-5p
hsa-miR-146a-5p
```{r}
# gene_idx <- which.min(res_humoral$padj)
# gene_name <- rownames(res_humoral)[gene_idx]  

selected_miRNA <- "hsa-miR-193b-3p"

gene_idx <- which(rownames(res_humoral) == selected_miRNA)
gene_name <- rownames(res_humoral)[gene_idx] 
  
count_data <- plotCounts(dds, gene=gene_idx, intgroup="condition", returnData=TRUE)
count_data$sample <- gsub("_.*", "", rownames(count_data))  

plt <- ggplot(count_data, aes(x=condition, y=count, fill=condition)) +
  geom_boxplot(alpha=0.5) +
  geom_text(aes(label=sample), size=3, vjust=-1) + 
  geom_jitter(width=0.2, size=2, alpha=0.7) +
  scale_y_log10() +
  ggtitle(paste("Expression of", gene_name)) +
  theme_minimal()

plt
ggsave("./pictures_transpl/transpl_boxplots_humoral_hsa-miR-193b-5p.tiff", plot = plt, width = 16, height = 10, dpi = 300)
```
**Volcano plot**

```{r}
res_sign_humoral <- subset(res_humoral, padj < 0.05 & !is.na(padj) & abs(log2FoldChange) > 1.0)
plt <- EnhancedVolcano(
  res_humoral,
  lab = rownames(res_humoral),
  x = 'log2FoldChange',
  y = 'padj',
  pCutoff = 0.05,
  FCcutoff = 1,
  labSize = 3.0,
  boxedLabels = FALSE,
  col = c('black', '#CBD5E8', '#B3E2CD', 'red'),
  colAlpha = 1,
  title = NULL,
  selectLab = rownames(res_sign_humoral),  # 👈 все метки будут отображены
  drawConnectors = TRUE               # стрелочки, если метки накладываются
)

plt
ggsave("./pictures_transpl/transpl_VolcanoPlot_humoral.tiff", plot = plt, width = 8, height = 6, dpi = 300, bg = "white")
```
```{r}
coldata_filtered <- coldata[coldata$condition %in% c("humoral", "no_complications"), ]
coldata_filtered
```

**Plot a heatmap of diff expressed genes**
```{r}
res_sign_humoral <- subset(res_humoral, padj < 0.05 & !is.na(padj) & abs(log2FoldChange) > 1.0)
res_sign_humoral <- res_sign_humoral[order(res_sign_humoral$log2FoldChange, decreasing = TRUE), ]

sig_genes <- rownames(res_sign_humoral)  

de_mat <- assay(rlt)[sig_genes, ] 

de_mat_filtered <- de_mat[, coldata_filtered$sample]
datamatrix <- t(scale(t(de_mat_filtered)))
#datamatrix <- de_mat_filtered

annotation_col <- data.frame(condition = coldata_filtered$condition)
rownames(annotation_col) <- colnames(datamatrix)

annotation_colors <- list(
  condition = c("no_complications" = "#FFCC00", "humoral" = "#3399FF"))

plt <- pheatmap(datamatrix,
         cluster_rows = TRUE, 
         show_rownames = TRUE, 
         cluster_cols = TRUE, 
         annotation_col = annotation_col,
         annotation_colors = annotation_colors,
         display_numbers = FALSE,
         legend = TRUE,
         fontsize = 15)  

ggsave("./pictures_transpl/transpl_Heatmap of diff expressed genes_humoral.tiff", plot = plt, width = 8, height = 6, dpi = 300, bg = "white")
```


### Анализ обогащения гуморальное отторжение###
```{r}
up_humoral <- res_sign_humoral %>% 
  as.data.frame() %>% 
  filter(log2FoldChange > 0)
down_humoral <- res_sign_humoral %>% 
  as.data.frame() %>% 
  filter(log2FoldChange < 0)
rownames(up_humoral)
rownames(down_humoral)
```
**Конвертация в MIMATID** 
```{r}
converted_up_humoral <- miRNAVersionConvert(rownames(up_humoral))
converted_up_humoral
```
**Запрос таргетов из базы multiMiR** 
```{r}
targets_humoral_down <- unique(get_multimir(org = "hsa", mirna = converted_up_humoral$Accession, table = "validated")@data$target_symbol)
#writeLines(targets_down, "targets_down150_list.txt")
```
**Анализ обогащения из базы биологических процессов**
```{r}
#msig_go_bp <- msigdbr(species = "Homo sapiens", category = "C5", subcategory = "GO:BP")
# targets_down <- readLines("targets_down150_list.txt")
# targets_up <- readLines("targets_up150_list.txt")

GO_enrich_down_humoral_bp <- enrichGO(
  gene          = targets_humoral_down,  
  OrgDb         = org.Hs.eg.db,
  keyType       = "SYMBOL",
  ont           = "BP", 
  pAdjustMethod = "BH",
  qvalueCutoff  = 0.05
)
```

**Визуализация**
```{r}

library(scales)

p1 <- dotplot(GO_enrich_down_humoral_bp, showCategory = 20) +
  ggtitle("GO Enrichment for DOWNregulated targets") +
  theme(
    plot.title = element_text(size = 20, face = "bold"),
    axis.text.y = element_text(size = 20)
  ) +
  scale_y_discrete(labels = function(x) str_wrap(x, width = 40))

p1

ggsave("./pictures_transpl/transpl_GO_enrichment_dotplot_down_humoral_bp.tiff", plot = p1, width = 16, height = 10, dpi = 300)
```
```{r}
GO_enrich_DOWN_humoral_BP <- enrichplot::pairwise_termsim(GO_enrich_down_humoral_bp, method = "JC")

plt <- emapplot(GO_enrich_DOWN_humoral_BP, 
         repel = TRUE,
         showCategory = 20) +
  ggtitle("Biological processes for DOWNregulated targets for humoral") +
  theme(
    plot.title = element_text(size = 12, face = "bold"),
    axis.text = element_text(size = 3)
    )    

plt

ggsave("./pictures_transpl/transpl_GO_enrichment_emapplot_down_humoral_BP.tiff", plot = plt, width = 16, height = 10, dpi = 300)
```
```{r}
GO_enrich_down_humoral_bp@result$Description[1:20]
```
**Возможный биологический смысл**
*“Cell growth”, “Regulation of cell growth”, “Regulation of cell cycle phase transition”, “Mitotic nuclear division”, “DNA replication”, “Sister chromatid segregation”*  
Гуморальное отторжение сопровождается воспалением и повреждением эндотелия сосудов трансплантата. В таких условиях наблюдается угнетение пролиферации клеток, особенно в эндотелии и кардиомиоцитах, из-за оксидативного стресса, цитокинового шторма и нарушения микроциркуляции.

*“Proteasome-mediated ubiquitin-dependent protein catabolic process”, “Regulation of protein catabolic process”*. 
Убиквитин-протеасомная система играет важную роль в удалении поврежденных и неправильно свернутых белков. Ее угнетение может привести к накоплению аномальных белков и усилению клеточного стресса, что ухудшает состояние трансплантата.

*“Nucleocytoplasmic transport”, “Nuclear transport”*. 
Активный ядерно-цитоплазматический транспорт необходим для правильного функционирования транскрипционных факторов и регуляции стрессовых ответов. Его снижение может указывать на нарушение клеточной регуляции в условиях воспаления.

*“Axonogenesis”, “Regulation of neuron projection development”, “Dendrite development”*. 
Могут быть связаны с регенерацией и реорганизацией нервных окончаний в сердечной ткани или с вовлечением паракринных факторов в воспалительный процесс.

*“Regulation of chromosome organization”, “Chromosome segregation”, “Mitotic cell cycle phase transition”*. 
Отторжение трансплантата сопровождается повышенной иммунной атакой, что может приводить к повреждению ДНК и нестабильности хромосом в клетках трансплантата.

**Визуализация путей KEGG**

```{r}
msig_go_bp <- msigdbr(species = "Homo sapiens", category = "C2", subcategory = "CP:KEGG")


GO_enrich_down_bp_KEGG <- enricher(gene = targets_humoral_down, TERM2GENE = msig_go_bp[, c("gs_name", "gene_symbol")])

plt <- dotplot(GO_enrich_down_bp_KEGG, showCategory = 20) + 
  ggtitle("GO Enrichment for DOWNregulated targets") + 
  theme(
    plot.title = element_text(size = 14, face = "bold"),
    axis.text.y = element_text(size = 12)
  )

plt
ggsave("./pictures_transpl/transpl_GO_enrichment_dotplot_down_humoral_KEGG.tiff", plot = p1, width = 16, height = 10, dpi = 300)
```
## Клеточное отторжение ##
```{r}
res_cellular <- results(dds, contrast=c("condition", "cellular", "no_complications"))
res_cellular
```
**MA plot**

```{r}
tiff("./pictures_transpl/transpl_PlotMA_standart_padj_0.05_cellular.tiff", 
     width = 8, height = 6, units = "in", res = 300, bg = "white")
plotMA(res_cellular, alpha = 0.05, ylim = c(-8, 8)) 
dev.off()
plotMA(res_cellular, alpha = 0.05, ylim = c(-8, 8)) 
```

**Кастомный MA plot**
```{r}
res_df <- res_cellular %>%
  as.data.frame() %>%
  mutate(color = case_when( 
    padj < 0.05  ~ "padj < 0.05",   
    pvalue < 0.05  ~ "pvalue < 0.05", 
    TRUE ~ "All"
  ))

plt <- ggplot(res_df, aes(x = baseMean, y = log2FoldChange, color = color)) +
  geom_point(alpha = 0.7, size = 1) +
  geom_hline(yintercept = 0, linetype = "solid", color = "gray40", size = 1.5) +
  scale_color_manual(values = c("All" = "gray70", 
                                "pvalue < 0.05" = "blue", 
                                "padj < 0.05" = "red")) +
  scale_x_log10(labels = scales::scientific) + 
  theme_minimal() +
  labs(x = "mean of normalized counts", 
       y = "log fold change", 
       color = NULL)

plt
ggsave("./pictures_transpl/transpl_Сustom MAplot_cellular.tiff", plot = plt, width = 8, height = 6, dpi = 300, bg = "white")
```
```{r}
res_sign_cellular <- subset(res_cellular, pvalue < 0.05 & !is.na(pvalue) & abs(log2FoldChange) > 1.0)
rownames(res_sign_cellular)
```
```{r}
res_cellular_sorted <- as.data.frame(res_cellular[order(res_cellular$pvalue), ])
res_cellular_sorted
```



## БКAПC ##
```{r}
res_TCAD <- results(dds, contrast=c("condition", "TCAD", "no_complications"))
head(res_TCAD, 10)
```

**MA plot**
```{r}
tiff("./pictures_transpl/transpl_PlotMA_standart_padj_0.05_TCAD.tiff", 
     width = 8, height = 6, units = "in", res = 300, bg = "white")
plotMA(res_TCAD, alpha = 0.05, ylim = c(-8, 8)) 
dev.off()
plotMA(res_TCAD, alpha = 0.05, ylim = c(-8, 8)) 
```
**Кастомный MA plot**
```{r}
res_df <- res_TCAD %>%
  as.data.frame() %>%
  mutate(color = case_when( 
    padj < 0.05  ~ "padj < 0.05",   
    pvalue < 0.05  ~ "pvalue < 0.05", 
    TRUE ~ "All"
  ))

plt <- ggplot(res_df, aes(x = baseMean, y = log2FoldChange, color = color)) +
  geom_point(alpha = 0.7, size = 1) +
  geom_hline(yintercept = 0, linetype = "solid", color = "gray40", size = 1.5) +
  scale_color_manual(values = c("All" = "gray70", 
                                "pvalue < 0.05" = "blue", 
                                "padj < 0.05" = "red")) +
  scale_x_log10(labels = scales::scientific) + 
  theme_minimal() +
  labs(x = "mean of normalized counts", 
       y = "log fold change", 
       color = NULL)

plt
ggsave("./pictures_transpl/transpl_Сustom_MAplot_TCAD.tiff", plot = plt, width = 8, height = 6, dpi = 300, bg = "white")
```
**Значимые результаты**
```{r}
signres_TCAD <- results(dds, contrast=c("condition", "TCAD", "no_complications"), alpha=0.05) 
summary(signres_TCAD)
```
**Volcano plot**
```{r}
plt <- EnhancedVolcano(res_TCAD,
                lab = rownames(res_TCAD),
                x = "log2FoldChange",
                y = "padj",
                pCutoff = 0.05,
                FCcutoff = 1,
                labSize = 3.0,
                boxedLabels = FALSE,
                col = c('black', '#CBD5E8', '#B3E2CD', 'red'),
                colAlpha = 1,
                title = NULL,        
                subtitle = NULL) 

plt
ggsave("./pictures_transpl/transpl_VolcanoPlot_TCAD.tiff", plot = plt, width = 8, height = 6, dpi = 300, bg = "white")
```
```{r}
res_TCAD_sign <- subset(res_TCAD, pvalue < 0.05 & !is.na(pvalue) & abs(log2FoldChange) > 1.0)
res_TCAD_sorted <- as.data.frame(res_TCAD_sign[order(res_TCAD_sign$pvalue), ])
res_TCAD_sorted


```


```{r}
gene_idx <- which.min(res_TCAD$padj)
gene_name <- rownames(res_TCAD)[gene_idx]  

# selected_miRNA <- "hsa-miR-193b-5p"
# 
# gene_idx <- which(rownames(res_humoral) == selected_miRNA)
# gene_name <- rownames(res_humoral)[gene_idx] 
  
count_data <- plotCounts(dds, gene=gene_idx, intgroup="condition", returnData=TRUE)
count_data$sample <- gsub("_.*", "", rownames(count_data))  

plt <- ggplot(count_data, aes(x=condition, y=count, fill=condition)) +
  geom_boxplot(alpha=0.5) +
  geom_text(aes(label=sample), size=3, vjust=-1) + 
  geom_jitter(width=0.2, size=2, alpha=0.7) +
  scale_y_log10() +
  ggtitle(paste("Expression of", gene_name)) +
  theme_minimal()

plt
ggsave("./pictures_transpl/transpl_boxplots_TCAD_hsa-miR-582-3p.tiff", plot = plt, width = 16, height = 10, dpi = 300)
```
```{r}
order_indices <- order(-res_TCAD$log2FoldChange)
res_TCAD[order_indices, ]
```




**Анализ обогащения TCAD**
```{r}
res_sign_TCAD <- subset(res_TCAD, padj < 0.05 & !is.na(padj) & abs(log2FoldChange) > 1.0)

up_TCAD <- res_sign_TCAD %>% 
  as.data.frame() %>% 
  filter(log2FoldChange > 0)
down_TCAD <- res_sign_TCAD %>% 
  as.data.frame() %>% 
  filter(log2FoldChange < 0)
rownames(up_TCAD)
rownames(down_TCAD)
```



```{r}
converted_down_TCAD <- miRNAVersionConvert(rownames(down_TCAD))
converted_down_TCAD
```
**Запрос таргетов из базы multiMi**
```{r}
targets_TCAD_up <- unique(get_multimir(org = "hsa", mirna = converted_down_TCAD$Accession, table = "validated")@data$target_symbol)
```
**Анализ обогащения из базы биологических процессов**
```{r}
GO_enrich_up_TCAD_bp <- enrichGO(
  gene          = targets_TCAD_up,  
  OrgDb         = org.Hs.eg.db,
  keyType       = "SYMBOL",
  ont           = "BP", 
  pAdjustMethod = "BH",
  qvalueCutoff  = 0.05
)

p1 <- dotplot(GO_enrich_up_TCAD_bp, showCategory = 20) + 
  ggtitle("GO Enrichment for UPregulated targets TCAD") + 
  theme(
    plot.title = element_text(size = 20, face = "bold"),
    axis.text.y = element_text(size = 18)
  ) +
  scale_y_discrete(labels = function(x) str_wrap(x, width = 40))

p1

ggsave("./pictures_transpl/transpl_GO_enrichment_dotplot_up_TCAD_bp.tiff", plot = p1, width = 16, height = 10, dpi = 300)
```
*RNA splicing, regulation of RNA splicing, mRNA splicing via spliceosome, regulation of mRNA processing*
	•	Гипоксия и оксидативный стресс → изменённый сплайсинг проапоптотических и пролиферативных генов (например, Bcl-x, VEGF).  
	•	Дисфункция эндотелия → активация факторов, регулирующих сплайсинг (SRSF1, hnRNP).  

*Wnt signaling pathway, canonical Wnt signaling pathway, regulation of Wnt signaling pathway, cell-cell signaling by Wnt*
	•	Wnt участвует в ангиогенезе, регенерации тканей и фиброзе.  
	•	Хроническое повреждение эндотелия требует ремоделирования сосудов.  
	•	гипоксия и воспаление вызывают переключение Wnt на про-фибротический режим → стимулируется экспансия гладкомышечных клеток и утолщение интимы сосудов.  

*RNA localization, establishment of RNA localization*
	•	Стабильность мРНК важна для пролонгированного ответа на стресс.  
	•	Воспаление вызывает сортировку мРНК к определённым компартментам клетки (например, к стрессовым гранулам).  
	•	Увеличивается локализация мРНК VEGF в эндотелиальных клетках → усиленный ангиогенез.  
	•	Перенос мРНК воспалительных медиаторов (TNF-α, IL-6) → хроническая иммунная активация.  

*Osteoblast differentiation, in utero embryonic development*
	•	При хроническом повреждении гладкомышечные клетки сосудов переходят в остеобластоподобные клетки → это вызывает кальцификацию сосудов.  
	•	Аналогичные процессы происходят при хроническом воспалении и оксидативном стрессе.  
	•	Wnt участвует в кальцификации сосудов трансплантата.  
	•	Гипоксия стимулирует проостеогенные сигналы, активируя BMP-2 и RUNX2.  

```{r}
GO_enrich_UP_TCAD_bp <- enrichplot::pairwise_termsim(GO_enrich_up_TCAD_bp, method = "JC")

plt <- emapplot(GO_enrich_UP_TCAD_bp, 
         repel = TRUE,
         showCategory = 20) +
  ggtitle("Biological processes for UPregulated targets for TCAD") +
  theme(
    plot.title = element_text(size = 12, face = "bold"),
    axis.text = element_text(size = 3)
    )    

plt

ggsave("./pictures_transpl/transpl_GO_enrichment_emapplot_UP_TCAD_BP.tiff", plot = plt, width = 16, height = 10, dpi = 300)
```
```{r}
GO_enrich_up_TCAD_bp@result$Description[1:20]
```


**Визуализация путей KEGG**
```{r}
msig_go_bp <- msigdbr(species = "Homo sapiens", category = "C2", subcategory = "CP:KEGG")


GO_enrich_up_TCAD_KEGG <- enricher(gene = targets_TCAD_up, TERM2GENE = msig_go_bp[, c("gs_name", "gene_symbol")])

plt <- dotplot(GO_enrich_up_TCAD_KEGG, showCategory = 20) +
  ggtitle("GO Enrichment for UPregulated targets") +
  theme(
    plot.title = element_text(size = 14, face = "bold"),
    axis.text.y = element_text(size = 12)
  )
plt
ggsave("./pictures_transpl/transpl_GO_enrichment_emapplot_UP_TCAD_KEGG.tiff", plot = plt, width = 16, height = 10, dpi = 300)
```
*Справка по базам данным, по которым можно провести обогащение*
1. C1 (Genomic Signature Prediction)
	•	Включает генетические сигнатуры, которые используются для предсказания различных фенотипов или состояний, основанных на генетической информации. 299
2. C2 (Curated Gene Sets)
	•	CGP: Gene sets curated for cancer genomics 3384
	•	CP: Gene sets curated for canonical pathways  29
	•	CP:BIOCARTA: 292
	•	CP:KEGG: 186
	•	CP:PID: Pathway Interaction Database 196
	•	CP:REACTOME: 1615
	•	CP:WIKIPATHWAYS: 664
3. C3 (Motif and Transcription Factor Gene Sets)
	•	MIR:MIRDB: Наборы микроРНК из базы данных MIRDB.  2377
	•	MIR_Legacy: Старые наборы микроРНК.  221
	•	TFT:GTRD: Наборы генов, связанные с факторами транскрипции из GTRD (Gene Transcription Regulation Database).  518
	•	TFT:TFT_Legacy: Старые наборы факторов транскрипции. 610
4. C4 (Computational Gene Sets)
	•	CGN: Наборы генов, связанные с компьютерными моделями или системами. 427
	•	CM: Математические или вычислительные модели для анализа данных генетики. 431
5. C5 (Gene Ontology Gene Sets)
	•	GO:BP: Наборы генов, связанные с биологическими процессами (Biological Process). 7658
	•	GO:CC: Наборы генов, связанные с клеточными компонентами (Cellular Component).  1006
	•	GO:MF: Наборы генов, связанные с молекулярной функции (Molecular Function). 1738
	•	HPO: Наборы генов, связанные с фенотипами, описанными в Human Phenotype Ontology. 5071
6. C6 (Oncogenic Signatures)
	•	Включает наборы генов, связанные с онкогенами и раковыми клетками. 189
7. C7 (Immunologic Signature Gene Sets)
	•	IMMUNESIGDB: Наборы генов, связанные с иммунной системой, включая иммуно-онкологию и другие аспекты иммунитета.  4872
	•	VAX: Наборы генов, связанные с вакцинацией. 347
8. C8 (Cell Type Signature Gene Sets)
	•	Наборы генов, ассоциированные с различными типами клеток 700
9. H (Hallmark Gene Sets)
	•	Включает Hallmark Gene Sets, которые представляют ключевые биологические процессы и функции, общие для множества типов клеток и состояний. 50
	
```{r}
all_df <- read.csv("data/mapped.csv", header = TRUE, sep = ",")
all_df <- all_df[, -c(1, 2)]
cols <- c("exact.miRNA", "hairpin.miRNA", "mature.tRNA", "primary.tRNA", "snoRNA", "rRNA", "ncrna.others", "mRNA", "isomiR.miRNA")
all_df[cols] <- lapply(all_df[cols], function(x) ifelse(x == "", NA, x))
str(all_df)
```

```{r}
all_df$merged_col <- apply(all_df[, c("exact.miRNA", "hairpin.miRNA", "mature.tRNA", "primary.tRNA", "snoRNA", "rRNA", "ncrna.others", "mRNA", "isomiR.miRNA")], 1, function(x) na.omit(x)[1])
all_df <- all_df[, -c(1:9)]
all_df
```

```{r}
collapsed_df <- all_df %>%
  group_by(merged_col) %>%
  summarise(across(everything(), sum, na.rm = FALSE)) %>%
  as.data.frame()  
rownames(collapsed_df) <- collapsed_df$merged_col
collapsed_df$merged_col <- NULL 
# write.csv(collapsed_df, file="./collapsed_df.csv")
```

```{r}
# collapsed_df <- read.csv("./collapsed_df.csv", header = TRUE, sep = ",")
rownames(collapsed_df) <- collapsed_df$X
collapsed_df$X <- NULL
collapsed_df
```
```{r}
colnames(collapsed_df) <- gsub("^X", "", colnames(collapsed_df))
common_samples <- intersect(colnames(collapsed_df), coldata$sample)
collapsed_df <- rownames_to_column(collapsed_df, var = "ncRNA")

collapsed_df <- collapsed_df[, c("ncRNA", common_samples)] 
# collapsed_df <- collapsed_df[, rownames(coldata)] #ранжирую по колонке в counts так же как и названия строк в coldata
rownames(collapsed_df) <- collapsed_df$ncRNA
collapsed_df$ncRNA <- NULL
head(collapsed_df)
```
t-SNE = t-distributed Stochastic Neighbor Embedding

Это алгоритм для понижения размерности, часто используемый для визуализации высокоразмерных данных 
Как t-SNE работает:
	1.	Считает расстояния между всеми парами точек во входных данных.
	2.	Строит вероятности того, что точка A выберет точку B как соседа. (насколько точка A считает точку B близкой?)
	•	Точки, которые были близки → останутся рядом.
	•	Далёкие точки → могут оказаться где угодно.
Главное не измерять расстояния между кластерами — это может быть иллюзией.

https://distill.pub/2016/misread-tsne/
```{r}
tsne_input <- t(as.matrix(collapsed_df[, -1]))  # исключаем колонку ncRNA

#самое сомнительное
set.seed(41)  # для воспроизводимости
tsne_result <- Rtsne(tsne_input, dims = 2, perplexity = 5, verbose = TRUE, max_iter = 500)


tsne_df <- data.frame(
  Sample = rownames(tsne_input),
  tSNE1 = tsne_result$Y[,1],
  tSNE2 = tsne_result$Y[,2]
)

tsne_df <- merge(tsne_df, coldata, by.x = "Sample", by.y = "sample")
tsne_df$Sample <- gsub("_.*", "", tsne_df$Sample)

plt <- ggplot(tsne_df, aes(x = tSNE1, y = tSNE2, color = condition)) +
  geom_point(size = 3, alpha = 0.8) +
  geom_text(aes(label=Sample), size=3, vjust=1.5) +
  theme_minimal() +
  labs(title = "t-SNE plot", x = "tSNE 1", y = "tSNE 2")

plt
ggsave("./pictures_transpl2/transpl_tSNE_plot.tiff", plot = plt, width = 8, height = 6, dpi = 300, bg = "white")
```
```{r}
tsne_input <- t(as.matrix(counts[, -1]))  # исключаем колонку ncRNA

#самое сомнительное
set.seed(41) 
tsne_result <- Rtsne(tsne_input, dims = 2, perplexity = 5, verbose = TRUE, max_iter = 500)

tsne_df <- data.frame(
  Sample = rownames(tsne_input),
  tSNE1 = tsne_result$Y[,1],
  tSNE2 = tsne_result$Y[,2]
)

tsne_df <- merge(tsne_df, coldata, by.x = "Sample", by.y = "sample")
tsne_df$Sample <- gsub("_.*", "", tsne_df$Sample)

plt <- ggplot(tsne_df, aes(x = tSNE1, y = tSNE2, color = condition)) +
  geom_point(size = 3, alpha = 0.8) +
  geom_text(aes(label=Sample), size=3, vjust=1.5) +
  theme_minimal() +
  labs(title = "t-SNE plot", x = "tSNE 1", y = "tSNE 2")
plt
ggsave("./pictures_transpl2/transpl_tSNE_plot_only_miR.tiff", plot = plt, width = 8, height = 6, dpi = 300, bg = "white")
```

