---
title: "micro-RNA Heart Transplantation"
output:
  html_notebook: default
---

```{r setup, include=FALSE}
knitr::opts_chunk$set(
	echo = FALSE,
	message = FALSE,
	warning = FALSE
)
```

### Data importing ###

```{r}
source(here("config.R"))
source(here("Transplantation", "config_t.R"))
source(here("src", "data_processing.R"))
source(here("src", "visualization.R"))
source(here("src", "calculations.R"))
data <- load_and_process_data()
counts <- data$counts
phenotable <- data$phenotable
summed_anno <- load_sample_annotation(phenotable = data$phenotable)
```
**Venn plot (>150 counts)**

```{r}
venn_plot <- create_venn_diagram(
  counts = data$counts,
  phenotable = data$phenotable
)
venn_plot$plot
```
**Unique miRs**
```{r}
get_unique_venn_elements(venn_plot$venn_list)
```
**Barplots**
```{r}
create_barplot_all_dataset(data = summed_anno)
```
```{r}
create_barplot_all_dataset_normalized(data = summed_anno)
```
```{r}
grouped_barplots <- create_grouped_barplots(data = summed_anno, phenotable = data$phenotable)
grouped_barplots$counts
#grouped_barplots$proportion
```
###  Run Differential Expression Analysis ###
```{r}
dds <- create_dds(counts, coldata = phenotable, ref_level = "NR", condition_col = "condition", check_rank = TRUE)
dds <- DESeq(dds, fitType = "parametric")
dds 
```
**transformation**

• The plot should show a nearly horizontal line, meaning the SD is independent of the mean expression.
• This means the transformation has successfully stabilized the variance, making the data more suitable for further analysis.
```{r}
rlt_list <- auto_transform_dds(dds)
rlt <- rlt_list$transformed
rlt_list
```
**PCA plot**
```{r}
create_pca_plot(rlt, condition_col = "condition")
```

**Plot a heatmap of most variable genes**
```{r}
create_heatmap_most_expressed(rlt, top_n = 30, group_col = "condition", output_file = NULL)
```
**Plot of the distance between samples heatmap**

```{r}
create_sample_distance_heatmap(rlt, group_col = "condition", output_file = NULL)
```
## Results ##
```{r}
all_res <- list()
all_sign_res <- list()
for (name in names(CONTRASTS)) {
  res <- get_significant_results(
    dds = dds,
    contrast = CONTRASTS[[name]],
    output_res = file.path("results", paste0("results_", name, ".csv")),
    output_sign_res = file.path("results", paste0("sign_results_", name, ".csv")),
    alpha = 0.05, lfc_threshold = 1)
  all_res[[name]] <- res$res_df         
  all_sign_res[[name]] <- res$res_sign_df
}

all_sign_res$humoral
all_sign_res$cellular
all_sign_res$CAV
```
**MA plot**
```{r}
source(here("src", "visualization.R"))
ma_plots <- list()
for(name in names(all_res)) {
  ma_plots[[name]] <- plot_ma_from_res(
    res_df = all_res[[name]],
    output_file = file.path("results", paste0("MAplot_", name, ".png"))
  )
}

ma_plots$humoral
ma_plots$cellular
ma_plots$CAV
```
 
```{r}
tiff("./pictures_transpl/transpl_PlotMA_standart_padj_0.05_humoral.tiff", 
     width = 8, height = 6, units = "in", res = 300, bg = "white")
plotMA(res_humoral, alpha = 0.05, ylim = c(-8, 8)) 
dev.off()
plotMA(res_humoral, alpha = 0.05, ylim = c(-8, 8)) 
```
**Кастомный MA plot**
```{r}
res_df <- res_humoral %>%
  as.data.frame() %>%
  mutate(color = case_when( 
    padj < 0.05  ~ "padj < 0.05",   
    pvalue < 0.05  ~ "pvalue < 0.05", 
    TRUE ~ "All"
  ))

plt <- ggplot(res_df, aes(x = baseMean, y = log2FoldChange, color = color)) +
  geom_point(alpha = 0.7, size = 1) +
  geom_hline(yintercept = 0, linetype = "solid", color = "gray40", size = 1.5) +
  scale_color_manual(values = c("All" = "gray70", 
                                "pvalue < 0.05" = "blue", 
                                "padj < 0.05" = "red")) +
  scale_x_log10(labels = scales::scientific) + 
  theme_minimal() +
  labs(x = "mean of normalized counts", 
       y = "log fold change", 
       color = NULL)

plt
ggsave("./pictures_transpl/transpl_Сustom MAplot_humoral.tiff", plot = plt, width = 8, height = 6, dpi = 300, bg = "white")
```

**Значимые результаты**

```{r}
signres_humoral <- results(dds, contrast=c("condition", "humoral", "no_complications"), alpha=0.05) 
summary(signres_humoral)
```
```{r}
res_humoral_sorted <- as.data.frame(res_humoral[order(res_humoral$padj), ])
res_humoral_sorted
```
**Visualisation for the first gene**
```{r}
#plotCounts(dds, gene=which.max(res_humoral$log2FoldChange), intgroup="condition")
plotCounts(dds, gene=which.min(res_humoral$padj), intgroup="condition")
#plotCounts(dds, gene=rownames(res)[which.min(res$padj[which.max(res$log2FoldChange)])], intgroup="condition")
```
**Визуализация в виде боксплотов**
hsa-miR-193b-5p
hsa-miR-1468-5p
hsa-miR-5588-5p
hsa-miR-100-5p
hsa-miR-193b-3p
hsa-miR-483-5p
hsa-miR-197-5p
hsa-miR-125b-5p
hsa-miR-146a-5p
```{r}
# gene_idx <- which.min(res_humoral$padj)
# gene_name <- rownames(res_humoral)[gene_idx]  

selected_miRNA <- "hsa-miR-193b-3p"

gene_idx <- which(rownames(res_humoral) == selected_miRNA)
gene_name <- rownames(res_humoral)[gene_idx] 
  
count_data <- plotCounts(dds, gene=gene_idx, intgroup="condition", returnData=TRUE)
count_data$sample <- gsub("_.*", "", rownames(count_data))  

plt <- ggplot(count_data, aes(x=condition, y=count, fill=condition)) +
  geom_boxplot(alpha=0.5) +
  geom_text(aes(label=sample), size=3, vjust=-1) + 
  geom_jitter(width=0.2, size=2, alpha=0.7) +
  scale_y_log10() +
  ggtitle(paste("Expression of", gene_name)) +
  theme_minimal()

plt
ggsave("./pictures_transpl/transpl_boxplots_humoral_hsa-miR-193b-5p.tiff", plot = plt, width = 16, height = 10, dpi = 300)
```
**Volcano plot**

```{r}
res_sign_humoral <- subset(res_humoral, padj < 0.05 & !is.na(padj) & abs(log2FoldChange) > 1.0)
plt <- EnhancedVolcano(
  res_humoral,
  lab = rownames(res_humoral),
  x = 'log2FoldChange',
  y = 'padj',
  pCutoff = 0.05,
  FCcutoff = 1,
  labSize = 3.0,
  boxedLabels = FALSE,
  col = c('black', '#CBD5E8', '#B3E2CD', 'red'),
  colAlpha = 1,
  title = NULL,
  selectLab = rownames(res_sign_humoral),  # 👈 все метки будут отображены
  drawConnectors = TRUE               # стрелочки, если метки накладываются
)

plt
ggsave("./pictures_transpl/transpl_VolcanoPlot_humoral.tiff", plot = plt, width = 8, height = 6, dpi = 300, bg = "white")
```
```{r}
coldata_filtered <- coldata[coldata$condition %in% c("humoral", "no_complications"), ]
coldata_filtered
```

**Plot a heatmap of diff expressed genes**
```{r}
res_sign_humoral <- subset(res_humoral, padj < 0.05 & !is.na(padj) & abs(log2FoldChange) > 1.0)
res_sign_humoral <- res_sign_humoral[order(res_sign_humoral$log2FoldChange, decreasing = TRUE), ]

sig_genes <- rownames(res_sign_humoral)  

de_mat <- assay(rlt)[sig_genes, ] 

de_mat_filtered <- de_mat[, coldata_filtered$sample]
datamatrix <- t(scale(t(de_mat_filtered)))
#datamatrix <- de_mat_filtered

annotation_col <- data.frame(condition = coldata_filtered$condition)
rownames(annotation_col) <- colnames(datamatrix)

annotation_colors <- list(
  condition = c("no_complications" = "#FFCC00", "humoral" = "#3399FF"))

plt <- pheatmap(datamatrix,
         cluster_rows = TRUE, 
         show_rownames = TRUE, 
         cluster_cols = TRUE, 
         annotation_col = annotation_col,
         annotation_colors = annotation_colors,
         display_numbers = FALSE,
         legend = TRUE,
         fontsize = 15)  

ggsave("./pictures_transpl/transpl_Heatmap of diff expressed genes_humoral.tiff", plot = plt, width = 8, height = 6, dpi = 300, bg = "white")
```


### Анализ обогащения гуморальное отторжение###
```{r}
up_humoral <- res_sign_humoral %>% 
  as.data.frame() %>% 
  filter(log2FoldChange > 0)
down_humoral <- res_sign_humoral %>% 
  as.data.frame() %>% 
  filter(log2FoldChange < 0)
rownames(up_humoral)
rownames(down_humoral)
```
**Конвертация в MIMATID** 
```{r}
converted_up_humoral <- miRNAVersionConvert(rownames(up_humoral))
converted_up_humoral
```
**Запрос таргетов из базы multiMiR** 
```{r}
targets_humoral_down <- unique(get_multimir(org = "hsa", mirna = converted_up_humoral$Accession, table = "validated")@data$target_symbol)
#writeLines(targets_down, "targets_down150_list.txt")
```
**Анализ обогащения из базы биологических процессов**
```{r}
#msig_go_bp <- msigdbr(species = "Homo sapiens", category = "C5", subcategory = "GO:BP")
# targets_down <- readLines("targets_down150_list.txt")
# targets_up <- readLines("targets_up150_list.txt")

GO_enrich_down_humoral_bp <- enrichGO(
  gene          = targets_humoral_down,  
  OrgDb         = org.Hs.eg.db,
  keyType       = "SYMBOL",
  ont           = "BP", 
  pAdjustMethod = "BH",
  qvalueCutoff  = 0.05
)
```

**Визуализация**
```{r}

library(scales)

p1 <- dotplot(GO_enrich_down_humoral_bp, showCategory = 20) +
  ggtitle("GO Enrichment for DOWNregulated targets") +
  theme(
    plot.title = element_text(size = 20, face = "bold"),
    axis.text.y = element_text(size = 20)
  ) +
  scale_y_discrete(labels = function(x) str_wrap(x, width = 40))

p1

ggsave("./pictures_transpl/transpl_GO_enrichment_dotplot_down_humoral_bp.tiff", plot = p1, width = 16, height = 10, dpi = 300)
```
```{r}
GO_enrich_DOWN_humoral_BP <- enrichplot::pairwise_termsim(GO_enrich_down_humoral_bp, method = "JC")

plt <- emapplot(GO_enrich_DOWN_humoral_BP, 
         repel = TRUE,
         showCategory = 20) +
  ggtitle("Biological processes for DOWNregulated targets for humoral") +
  theme(
    plot.title = element_text(size = 12, face = "bold"),
    axis.text = element_text(size = 3)
    )    

plt

ggsave("./pictures_transpl/transpl_GO_enrichment_emapplot_down_humoral_BP.tiff", plot = plt, width = 16, height = 10, dpi = 300)
```
```{r}
GO_enrich_down_humoral_bp@result$Description[1:20]
```
**Возможный биологический смысл**
*“Cell growth”, “Regulation of cell growth”, “Regulation of cell cycle phase transition”, “Mitotic nuclear division”, “DNA replication”, “Sister chromatid segregation”*  
Гуморальное отторжение сопровождается воспалением и повреждением эндотелия сосудов трансплантата. В таких условиях наблюдается угнетение пролиферации клеток, особенно в эндотелии и кардиомиоцитах, из-за оксидативного стресса, цитокинового шторма и нарушения микроциркуляции.

*“Proteasome-mediated ubiquitin-dependent protein catabolic process”, “Regulation of protein catabolic process”*. 
Убиквитин-протеасомная система играет важную роль в удалении поврежденных и неправильно свернутых белков. Ее угнетение может привести к накоплению аномальных белков и усилению клеточного стресса, что ухудшает состояние трансплантата.

*“Nucleocytoplasmic transport”, “Nuclear transport”*. 
Активный ядерно-цитоплазматический транспорт необходим для правильного функционирования транскрипционных факторов и регуляции стрессовых ответов. Его снижение может указывать на нарушение клеточной регуляции в условиях воспаления.

*“Axonogenesis”, “Regulation of neuron projection development”, “Dendrite development”*. 
Могут быть связаны с регенерацией и реорганизацией нервных окончаний в сердечной ткани или с вовлечением паракринных факторов в воспалительный процесс.

*“Regulation of chromosome organization”, “Chromosome segregation”, “Mitotic cell cycle phase transition”*. 
Отторжение трансплантата сопровождается повышенной иммунной атакой, что может приводить к повреждению ДНК и нестабильности хромосом в клетках трансплантата.

**Визуализация путей KEGG**

```{r}
msig_go_bp <- msigdbr(species = "Homo sapiens", category = "C2", subcategory = "CP:KEGG")


GO_enrich_down_bp_KEGG <- enricher(gene = targets_humoral_down, TERM2GENE = msig_go_bp[, c("gs_name", "gene_symbol")])

plt <- dotplot(GO_enrich_down_bp_KEGG, showCategory = 20) + 
  ggtitle("GO Enrichment for DOWNregulated targets") + 
  theme(
    plot.title = element_text(size = 14, face = "bold"),
    axis.text.y = element_text(size = 12)
  )

plt
ggsave("./pictures_transpl/transpl_GO_enrichment_dotplot_down_humoral_KEGG.tiff", plot = p1, width = 16, height = 10, dpi = 300)
```
## Клеточное отторжение ##
```{r}
res_cellular <- results(dds, contrast=c("condition", "cellular", "no_complications"))
res_cellular
```
**MA plot**

```{r}
tiff("./pictures_transpl/transpl_PlotMA_standart_padj_0.05_cellular.tiff", 
     width = 8, height = 6, units = "in", res = 300, bg = "white")
plotMA(res_cellular, alpha = 0.05, ylim = c(-8, 8)) 
dev.off()
plotMA(res_cellular, alpha = 0.05, ylim = c(-8, 8)) 
```

**Кастомный MA plot**
```{r}
res_df <- res_cellular %>%
  as.data.frame() %>%
  mutate(color = case_when( 
    padj < 0.05  ~ "padj < 0.05",   
    pvalue < 0.05  ~ "pvalue < 0.05", 
    TRUE ~ "All"
  ))

plt <- ggplot(res_df, aes(x = baseMean, y = log2FoldChange, color = color)) +
  geom_point(alpha = 0.7, size = 1) +
  geom_hline(yintercept = 0, linetype = "solid", color = "gray40", size = 1.5) +
  scale_color_manual(values = c("All" = "gray70", 
                                "pvalue < 0.05" = "blue", 
                                "padj < 0.05" = "red")) +
  scale_x_log10(labels = scales::scientific) + 
  theme_minimal() +
  labs(x = "mean of normalized counts", 
       y = "log fold change", 
       color = NULL)

plt
ggsave("./pictures_transpl/transpl_Сustom MAplot_cellular.tiff", plot = plt, width = 8, height = 6, dpi = 300, bg = "white")
```
```{r}
res_sign_cellular <- subset(res_cellular, pvalue < 0.05 & !is.na(pvalue) & abs(log2FoldChange) > 1.0)
rownames(res_sign_cellular)
```
```{r}
res_cellular_sorted <- as.data.frame(res_cellular[order(res_cellular$pvalue), ])
res_cellular_sorted
```



## БКAПC ##
```{r}
res_TCAD <- results(dds, contrast=c("condition", "TCAD", "no_complications"))
head(res_TCAD, 10)
```

**MA plot**
```{r}
tiff("./pictures_transpl/transpl_PlotMA_standart_padj_0.05_TCAD.tiff", 
     width = 8, height = 6, units = "in", res = 300, bg = "white")
plotMA(res_TCAD, alpha = 0.05, ylim = c(-8, 8)) 
dev.off()
plotMA(res_TCAD, alpha = 0.05, ylim = c(-8, 8)) 
```
**Кастомный MA plot**
```{r}
res_df <- res_TCAD %>%
  as.data.frame() %>%
  mutate(color = case_when( 
    padj < 0.05  ~ "padj < 0.05",   
    pvalue < 0.05  ~ "pvalue < 0.05", 
    TRUE ~ "All"
  ))

plt <- ggplot(res_df, aes(x = baseMean, y = log2FoldChange, color = color)) +
  geom_point(alpha = 0.7, size = 1) +
  geom_hline(yintercept = 0, linetype = "solid", color = "gray40", size = 1.5) +
  scale_color_manual(values = c("All" = "gray70", 
                                "pvalue < 0.05" = "blue", 
                                "padj < 0.05" = "red")) +
  scale_x_log10(labels = scales::scientific) + 
  theme_minimal() +
  labs(x = "mean of normalized counts", 
       y = "log fold change", 
       color = NULL)

plt
ggsave("./pictures_transpl/transpl_Сustom_MAplot_TCAD.tiff", plot = plt, width = 8, height = 6, dpi = 300, bg = "white")
```
**Значимые результаты**
```{r}
signres_TCAD <- results(dds, contrast=c("condition", "TCAD", "no_complications"), alpha=0.05) 
summary(signres_TCAD)
```
**Volcano plot**
```{r}
plt <- EnhancedVolcano(res_TCAD,
                lab = rownames(res_TCAD),
                x = "log2FoldChange",
                y = "padj",
                pCutoff = 0.05,
                FCcutoff = 1,
                labSize = 3.0,
                boxedLabels = FALSE,
                col = c('black', '#CBD5E8', '#B3E2CD', 'red'),
                colAlpha = 1,
                title = NULL,        
                subtitle = NULL) 

plt
ggsave("./pictures_transpl/transpl_VolcanoPlot_TCAD.tiff", plot = plt, width = 8, height = 6, dpi = 300, bg = "white")
```
```{r}
res_TCAD_sign <- subset(res_TCAD, pvalue < 0.05 & !is.na(pvalue) & abs(log2FoldChange) > 1.0)
res_TCAD_sorted <- as.data.frame(res_TCAD_sign[order(res_TCAD_sign$pvalue), ])
res_TCAD_sorted


```


```{r}
gene_idx <- which.min(res_TCAD$padj)
gene_name <- rownames(res_TCAD)[gene_idx]  

# selected_miRNA <- "hsa-miR-193b-5p"
# 
# gene_idx <- which(rownames(res_humoral) == selected_miRNA)
# gene_name <- rownames(res_humoral)[gene_idx] 
  
count_data <- plotCounts(dds, gene=gene_idx, intgroup="condition", returnData=TRUE)
count_data$sample <- gsub("_.*", "", rownames(count_data))  

plt <- ggplot(count_data, aes(x=condition, y=count, fill=condition)) +
  geom_boxplot(alpha=0.5) +
  geom_text(aes(label=sample), size=3, vjust=-1) + 
  geom_jitter(width=0.2, size=2, alpha=0.7) +
  scale_y_log10() +
  ggtitle(paste("Expression of", gene_name)) +
  theme_minimal()

plt
ggsave("./pictures_transpl/transpl_boxplots_TCAD_hsa-miR-582-3p.tiff", plot = plt, width = 16, height = 10, dpi = 300)
```
```{r}
order_indices <- order(-res_TCAD$log2FoldChange)
res_TCAD[order_indices, ]
```




**Анализ обогащения TCAD**
```{r}
res_sign_TCAD <- subset(res_TCAD, padj < 0.05 & !is.na(padj) & abs(log2FoldChange) > 1.0)

up_TCAD <- res_sign_TCAD %>% 
  as.data.frame() %>% 
  filter(log2FoldChange > 0)
down_TCAD <- res_sign_TCAD %>% 
  as.data.frame() %>% 
  filter(log2FoldChange < 0)
rownames(up_TCAD)
rownames(down_TCAD)
```



```{r}
converted_down_TCAD <- miRNAVersionConvert(rownames(down_TCAD))
converted_down_TCAD
```
**Запрос таргетов из базы multiMi**
```{r}
targets_TCAD_up <- unique(get_multimir(org = "hsa", mirna = converted_down_TCAD$Accession, table = "validated")@data$target_symbol)
```
**Анализ обогащения из базы биологических процессов**
```{r}
GO_enrich_up_TCAD_bp <- enrichGO(
  gene          = targets_TCAD_up,  
  OrgDb         = org.Hs.eg.db,
  keyType       = "SYMBOL",
  ont           = "BP", 
  pAdjustMethod = "BH",
  qvalueCutoff  = 0.05
)

p1 <- dotplot(GO_enrich_up_TCAD_bp, showCategory = 20) + 
  ggtitle("GO Enrichment for UPregulated targets TCAD") + 
  theme(
    plot.title = element_text(size = 20, face = "bold"),
    axis.text.y = element_text(size = 18)
  ) +
  scale_y_discrete(labels = function(x) str_wrap(x, width = 40))

p1

ggsave("./pictures_transpl/transpl_GO_enrichment_dotplot_up_TCAD_bp.tiff", plot = p1, width = 16, height = 10, dpi = 300)
```
*RNA splicing, regulation of RNA splicing, mRNA splicing via spliceosome, regulation of mRNA processing*
	•	Гипоксия и оксидативный стресс → изменённый сплайсинг проапоптотических и пролиферативных генов (например, Bcl-x, VEGF).  
	•	Дисфункция эндотелия → активация факторов, регулирующих сплайсинг (SRSF1, hnRNP).  

*Wnt signaling pathway, canonical Wnt signaling pathway, regulation of Wnt signaling pathway, cell-cell signaling by Wnt*
	•	Wnt участвует в ангиогенезе, регенерации тканей и фиброзе.  
	•	Хроническое повреждение эндотелия требует ремоделирования сосудов.  
	•	гипоксия и воспаление вызывают переключение Wnt на про-фибротический режим → стимулируется экспансия гладкомышечных клеток и утолщение интимы сосудов.  

*RNA localization, establishment of RNA localization*
	•	Стабильность мРНК важна для пролонгированного ответа на стресс.  
	•	Воспаление вызывает сортировку мРНК к определённым компартментам клетки (например, к стрессовым гранулам).  
	•	Увеличивается локализация мРНК VEGF в эндотелиальных клетках → усиленный ангиогенез.  
	•	Перенос мРНК воспалительных медиаторов (TNF-α, IL-6) → хроническая иммунная активация.  

*Osteoblast differentiation, in utero embryonic development*
	•	При хроническом повреждении гладкомышечные клетки сосудов переходят в остеобластоподобные клетки → это вызывает кальцификацию сосудов.  
	•	Аналогичные процессы происходят при хроническом воспалении и оксидативном стрессе.  
	•	Wnt участвует в кальцификации сосудов трансплантата.  
	•	Гипоксия стимулирует проостеогенные сигналы, активируя BMP-2 и RUNX2.  

```{r}
GO_enrich_UP_TCAD_bp <- enrichplot::pairwise_termsim(GO_enrich_up_TCAD_bp, method = "JC")

plt <- emapplot(GO_enrich_UP_TCAD_bp, 
         repel = TRUE,
         showCategory = 20) +
  ggtitle("Biological processes for UPregulated targets for TCAD") +
  theme(
    plot.title = element_text(size = 12, face = "bold"),
    axis.text = element_text(size = 3)
    )    

plt

ggsave("./pictures_transpl/transpl_GO_enrichment_emapplot_UP_TCAD_BP.tiff", plot = plt, width = 16, height = 10, dpi = 300)
```
```{r}
GO_enrich_up_TCAD_bp@result$Description[1:20]
```


**Визуализация путей KEGG**
```{r}
msig_go_bp <- msigdbr(species = "Homo sapiens", category = "C2", subcategory = "CP:KEGG")


GO_enrich_up_TCAD_KEGG <- enricher(gene = targets_TCAD_up, TERM2GENE = msig_go_bp[, c("gs_name", "gene_symbol")])

plt <- dotplot(GO_enrich_up_TCAD_KEGG, showCategory = 20) +
  ggtitle("GO Enrichment for UPregulated targets") +
  theme(
    plot.title = element_text(size = 14, face = "bold"),
    axis.text.y = element_text(size = 12)
  )
plt
ggsave("./pictures_transpl/transpl_GO_enrichment_emapplot_UP_TCAD_KEGG.tiff", plot = plt, width = 16, height = 10, dpi = 300)
```
*Справка по базам данным, по которым можно провести обогащение*
1. C1 (Genomic Signature Prediction)
	•	Включает генетические сигнатуры, которые используются для предсказания различных фенотипов или состояний, основанных на генетической информации. 299
2. C2 (Curated Gene Sets)
	•	CGP: Gene sets curated for cancer genomics 3384
	•	CP: Gene sets curated for canonical pathways  29
	•	CP:BIOCARTA: 292
	•	CP:KEGG: 186
	•	CP:PID: Pathway Interaction Database 196
	•	CP:REACTOME: 1615
	•	CP:WIKIPATHWAYS: 664
3. C3 (Motif and Transcription Factor Gene Sets)
	•	MIR:MIRDB: Наборы микроРНК из базы данных MIRDB.  2377
	•	MIR_Legacy: Старые наборы микроРНК.  221
	•	TFT:GTRD: Наборы генов, связанные с факторами транскрипции из GTRD (Gene Transcription Regulation Database).  518
	•	TFT:TFT_Legacy: Старые наборы факторов транскрипции. 610
4. C4 (Computational Gene Sets)
	•	CGN: Наборы генов, связанные с компьютерными моделями или системами. 427
	•	CM: Математические или вычислительные модели для анализа данных генетики. 431
5. C5 (Gene Ontology Gene Sets)
	•	GO:BP: Наборы генов, связанные с биологическими процессами (Biological Process). 7658
	•	GO:CC: Наборы генов, связанные с клеточными компонентами (Cellular Component).  1006
	•	GO:MF: Наборы генов, связанные с молекулярной функции (Molecular Function). 1738
	•	HPO: Наборы генов, связанные с фенотипами, описанными в Human Phenotype Ontology. 5071
6. C6 (Oncogenic Signatures)
	•	Включает наборы генов, связанные с онкогенами и раковыми клетками. 189
7. C7 (Immunologic Signature Gene Sets)
	•	IMMUNESIGDB: Наборы генов, связанные с иммунной системой, включая иммуно-онкологию и другие аспекты иммунитета.  4872
	•	VAX: Наборы генов, связанные с вакцинацией. 347
8. C8 (Cell Type Signature Gene Sets)
	•	Наборы генов, ассоциированные с различными типами клеток 700
9. H (Hallmark Gene Sets)
	•	Включает Hallmark Gene Sets, которые представляют ключевые биологические процессы и функции, общие для множества типов клеток и состояний. 50
	
```{r}
all_df <- read.csv("data/mapped.csv", header = TRUE, sep = ",")
all_df <- all_df[, -c(1, 2)]
cols <- c("exact.miRNA", "hairpin.miRNA", "mature.tRNA", "primary.tRNA", "snoRNA", "rRNA", "ncrna.others", "mRNA", "isomiR.miRNA")
all_df[cols] <- lapply(all_df[cols], function(x) ifelse(x == "", NA, x))
str(all_df)
```

```{r}
all_df$merged_col <- apply(all_df[, c("exact.miRNA", "hairpin.miRNA", "mature.tRNA", "primary.tRNA", "snoRNA", "rRNA", "ncrna.others", "mRNA", "isomiR.miRNA")], 1, function(x) na.omit(x)[1])
all_df <- all_df[, -c(1:9)]
all_df
```

```{r}
collapsed_df <- all_df %>%
  group_by(merged_col) %>%
  summarise(across(everything(), sum, na.rm = FALSE)) %>%
  as.data.frame()  
rownames(collapsed_df) <- collapsed_df$merged_col
collapsed_df$merged_col <- NULL 
# write.csv(collapsed_df, file="./collapsed_df.csv")
```

```{r}
# collapsed_df <- read.csv("./collapsed_df.csv", header = TRUE, sep = ",")
rownames(collapsed_df) <- collapsed_df$X
collapsed_df$X <- NULL
collapsed_df
```
```{r}
colnames(collapsed_df) <- gsub("^X", "", colnames(collapsed_df))
common_samples <- intersect(colnames(collapsed_df), coldata$sample)
collapsed_df <- rownames_to_column(collapsed_df, var = "ncRNA")

collapsed_df <- collapsed_df[, c("ncRNA", common_samples)] 
# collapsed_df <- collapsed_df[, rownames(coldata)] #ранжирую по колонке в counts так же как и названия строк в coldata
rownames(collapsed_df) <- collapsed_df$ncRNA
collapsed_df$ncRNA <- NULL
head(collapsed_df)
```
t-SNE = t-distributed Stochastic Neighbor Embedding

Это алгоритм для понижения размерности, часто используемый для визуализации высокоразмерных данных 
Как t-SNE работает:
	1.	Считает расстояния между всеми парами точек во входных данных.
	2.	Строит вероятности того, что точка A выберет точку B как соседа. (насколько точка A считает точку B близкой?)
	•	Точки, которые были близки → останутся рядом.
	•	Далёкие точки → могут оказаться где угодно.
Главное не измерять расстояния между кластерами — это может быть иллюзией.

https://distill.pub/2016/misread-tsne/
```{r}
tsne_input <- t(as.matrix(collapsed_df[, -1]))  # исключаем колонку ncRNA

#самое сомнительное
set.seed(41)  # для воспроизводимости
tsne_result <- Rtsne(tsne_input, dims = 2, perplexity = 5, verbose = TRUE, max_iter = 500)


tsne_df <- data.frame(
  Sample = rownames(tsne_input),
  tSNE1 = tsne_result$Y[,1],
  tSNE2 = tsne_result$Y[,2]
)

tsne_df <- merge(tsne_df, coldata, by.x = "Sample", by.y = "sample")
tsne_df$Sample <- gsub("_.*", "", tsne_df$Sample)

plt <- ggplot(tsne_df, aes(x = tSNE1, y = tSNE2, color = condition)) +
  geom_point(size = 3, alpha = 0.8) +
  geom_text(aes(label=Sample), size=3, vjust=1.5) +
  theme_minimal() +
  labs(title = "t-SNE plot", x = "tSNE 1", y = "tSNE 2")

plt
ggsave("./pictures_transpl2/transpl_tSNE_plot.tiff", plot = plt, width = 8, height = 6, dpi = 300, bg = "white")
```
```{r}
tsne_input <- t(as.matrix(counts[, -1]))  # исключаем колонку ncRNA

#самое сомнительное
set.seed(41) 
tsne_result <- Rtsne(tsne_input, dims = 2, perplexity = 5, verbose = TRUE, max_iter = 500)

tsne_df <- data.frame(
  Sample = rownames(tsne_input),
  tSNE1 = tsne_result$Y[,1],
  tSNE2 = tsne_result$Y[,2]
)

tsne_df <- merge(tsne_df, coldata, by.x = "Sample", by.y = "sample")
tsne_df$Sample <- gsub("_.*", "", tsne_df$Sample)

plt <- ggplot(tsne_df, aes(x = tSNE1, y = tSNE2, color = condition)) +
  geom_point(size = 3, alpha = 0.8) +
  geom_text(aes(label=Sample), size=3, vjust=1.5) +
  theme_minimal() +
  labs(title = "t-SNE plot", x = "tSNE 1", y = "tSNE 2")
plt
ggsave("./pictures_transpl2/transpl_tSNE_plot_only_miR.tiff", plot = plt, width = 8, height = 6, dpi = 300, bg = "white")
```

